---
title: "LRR des poissons d'eau douce de BFC"
subtitle: "02_production_carte_selection_ope"
author: "PabloVigneron"
date: "`r format(Sys.time(), '%Y-%m-%d')`"
output: 
  bookdown::html_document2:
   fig_caption: yes
   tab_caption: yes
   number_sections: yes
   global_numbering: yes
   toc: yes
   toc_float:
         toc_collapsed: yes
         toc_depth: 2
   code_folding: hide
   css: "style.css"
#bibliography: .bib
#link-citations: true
#cls: apa.cls
#editor_options: 
#  markdown: 
#    wrap: sentence
---


```{r setup, include=FALSE}
knitr::opts_chunk$set(echo = TRUE,
                      message = FALSE,
                      warning = FALSE)
```

Script : 02_production_carte_selection_station

  Après avoir sélectionné les différentes stations / points de prélèvements et opérations de pêches de l'aire géographique ciblée, une carte globale est réalisée.  


# Installation 

## Chargement des packages et des données 

```{r Chargement des packages}
library(ggplot2)
library(sf)
library(cowplot)
library(png)
library(rnaturalearth)
library(png)
```

```{r Chargement des données}
load(file = "../processed_data/selection_pop_ope_carte.rda") # Chargement des données
```

```{r Chargement de la palette de couleur}
pal <- c("#007844", "#92D050", "#0087C1", "#A97B30","#FCEE21", "#00AEEF", "#1D1D1B", "#B9D9EB")## Chargement de la palette de couleur 
```


# Création de la carte 

## Création de la carte de situation

  Dans un premier temps, il s'agit de créer une petite carte de situation permettant de situer l'aire géographique étudiée à l'échelle de la France (ici la Bourgogne-Franche-Comté). 


```{r}
france <- ne_countries(country = "france", returnclass = "sf")

carte_france_dept <- ggplot(data = france) +
  geom_sf(fill = "gray82", color = "black") +
  theme_void() +
  annotate("path",
           x = 4.8 + 2.5 * cos(seq(0, 2 * pi, length.out = 100)),  # centre lon BFC
           y = 47.2 + 1.3 * sin(seq(0, 2 * pi, length.out = 100)), # centre lat BFC
           color = "red", size = 1) +
  xlim(-5, 10) +
  ylim(40, 52) +
  theme(panel.background = element_rect(fill = "white", color = "black"))
```

```{r Convertion carte Grob}
carte_france_dept_grob <- ggplotGrob(carte_france_dept)# Convertir la carte de France en un objet grob
```


## Création de la carte station

  Il s'agit de créer la carte principale regroupant les stations étudiées (données issues de pré-traitements réalisés dans le script *01_selection_pop_ope*). 

```{r Création carte station}
carte_sta <- ggplot(sta_id_ope_selection) +
  geom_sf(data = mes_depts) +
  geom_sf(data = buffer) +
  geom_sf(aes(color = DEP), size = 2) +
  scale_color_manual(values = pal) +
  theme_bw() +
  labs(color = "Département") + # Ajouter une légende pour la variable DEP
  theme(legend.position = "bottom")
```


# Création carte finale

Nous combinons les deux cartes créées précédemment. 

```{r Construction carte finale, fig.height = 8, fig.width = 10}
carte_combinee <- ggdraw() + # Assemblage des cartes pré-créée
  draw_plot(carte_sta) +
  draw_plot(
    carte_france_dept,
    x = 0.015,
    y = 0.03,
    width = 0.4,
    height = 0.25,
    hjust = 0.05,
    vjust = -0.75
  )

logo <- readPNG("../output/bloc-marque-RF-OFB_horizontal.png") # Ajout du logo de l'OFB

carte_combinee <- carte_combinee + # Créer la carte combinée avec le logo
  annotation_raster(
    logo,
    xmin = 0.8,
    xmax = 0.98,
    ymin = 0.015,
    ymax = 0.13
  )

titre <- ggdraw() + # Ajouter un titre
  draw_label(
    "Stations BFC sélectionnées pour
             l'appui à la création de la Liste Rouge Régionale des poissons d'eau douce 2026",
    fontface = 'bold',
    x = 0.5,
    y = 0.70,
    size = 10
  ) +
  theme(plot.margin = margin(0, 0, 0, 0))

carte_finale <- plot_grid(titre,
                          carte_combinee,
                          ncol = 1,
                          rel_heights = c(0.1, 1)) # Combiner le titre et la carte
carte_finale
```


# Sauvegarde 

Nous enregistrons la carte finale sous format .png.

```{r Enregistrement carte finale}
ggsave(filename = "../assets/carte_selection_stations.png", 
       plot = carte_finale, width = 10, height = 8, dpi = 300) # Enregistrer l'image
```
