---
title: "03_Selection_especes"
author: "PabloVigneron"
date: "`r format(Sys.time(), '%Y-%m-%d')`"
params:
  
  especes_BFC_2014: !r c("LOT","LOE","CHE","BRO","BOU","ANG","PER","BAF","EPT","ABH","BRE","EPI","CCO","CHA","HOT","VAI","TAN","BLN","VAN","TRF","LPP","OBR","ROT","ABL","GAR","IDE","LOF","TOX","GRE","BRB","SPI","GOU","LPM","LOR","LPP")
  
  especes_lrr_FC: !r c("LOT", "LOE", "CHE", "BRO", "VAI", "ANG", "ABH", "ABL", "BAF", "TAN", "EPT", "LPP", "TOX", "BLN", "BRE", "TRF", "CCO", "GOU", "HOT", "EPI", "IDE", "ROT", "LOF", "BRB", "GRE", "GAR", "OBR", "VAN", "CHA", "BOU", "APR", "PER", "SPI", "LOR")
  
  especes_a_retirer: !r c("APP","ASA", "OCL", "PCC","PFL", "BRX","CAX","CYP","HBG","CCU","GOX", "LPX") # Sélection des espèces à retirer du jeu de données initial
output: 
  bookdown::html_document2:
   fig_caption: yes
   tab_caption: yes
   number_sections: yes
   global_numbering: yes
   toc: yes
   toc_float:
         toc_collapsed: yes
         toc_depth: 2
   code_folding: hide
   css: "style.css"
#bibliography: .bib
#link-citations: true
#cls: apa.cls
#editor_options: 
#  markdown: 
#    wrap: sentence
---

```{r setup, include=FALSE}
knitr::opts_chunk$set(echo = TRUE,
                      message = FALSE,
                      warning = FALSE)
```

Script : 03_selection_especes

  Après avoir sélectionné les points de prélèvements et les opérations de pêche de l'aire géographique ciblée, un tri sur les données des espèces péchées durant ces opérations est réalisé. Il s'agit de retirer du jeu initial les données non nécessaires ou obsolètes pour notre étude. 


# Installation 

## Chargement des packages et des données 

```{r Chargement des packages}
library(tidyverse)
library(aspe)
library(ggrepel)
library(janitor)
library(scales)
```

```{r Chargement des données}
load(file = "../processed_data/selection_pop_ope.rda")
```

Nous avons besoin de charger la table *aspe* des données de mesures individuelles (cette dernière est lourde, elle peut donc mettre un certain temps à charger).

```{r Chargement des données table}
rdata_tables <- misc_nom_dernier_fichier(
  repertoire = "../../../../Liste_rouge_BFC/raw_data",
  pattern = "^tables")
load(rdata_tables) # Chargement des données 
```

# Chargement de la table aspe des données de mesures individuelles 
```{r Chargement des données espèces}
mei_table <- misc_nom_dernier_fichier(
  repertoire = "../../../../Liste_rouge_BFC/raw_data",
  pattern = "^mei")
load(mei_table) # Chargement des données 
```


# Chargement de la base taxref
Pour constituer la liste complètes des espèces à évaluer de la liste rouge régionale de BFC, on importe la base **taxref_v18**. 
Pour pouvoir ajouter les libéllés de nom d'espèces au jeu de donnée de base par la suite, on importe un dataframe avec les codes espèces de la BDD Aspe **esp_code_alternatif**.

```{r Chargement des données taxref}
base_tax_ref_aspe <- readxl::read_xlsx("../raw_data/ASPE_Suivi référentiel taxon_20250603 (1).xlsx", skip = 3)
base_tax_ref_uicn <- readr::read_delim('../raw_data/TAXREFv18.txt') 
```

```{r construire ref taxon uicn}
tax_ref_uicn <- base_tax_ref_uicn %>%
  clean_names() %>%
  select(
    phylum,
    classe,
    ordre,
    famille,
    sous_famille,
    cd_ref,
    cd_nom,
    nom_complet,
    nom_valide,
    nom_vern,
    lb_nom,
    fr
  ) %>%
  filter(classe == "Actinopterygii" | classe == "Petromyzonti") %>%
  select(cd_nom, classe, ordre, famille, nom_valide, nom_vern,lb_nom ) %>%
  rename(code_taxref = cd_nom, 
         nom_commun = nom_vern,
         nom_scientifique = lb_nom)
```

```{r construire ref taxon base aspe}
tax_ref_aspe <- base_tax_ref_aspe %>%
  clean_names() %>% 
  rename(esp_code_alternatif = code_alternatif_aspe,
         localite = hexagone_h_outre_mer_om, 
         nom_vernaculaire = nom_commun, 
         taxon = poisson_p_macro_crustaces_mc_amphibien_a) %>% 
  filter(localite == "H", 
         taxon == "P") %>% 
  select(esp_code_alternatif, nom_vernaculaire, nom_latin, code_taxref, esp_code_alternatif)

```


On importe également une liste d'espèces réalisé par l'OFB en 2016 avec les statut d'autochtonie qu'on appelera **liste_esp_bfc**. 
```{r importer liste espèce BFC}
liste_esp_bfc <- readxl::read_xlsx("../raw_data/espèces de poisson BFC.xlsx") %>% 
  rename(esp_code_alternatif = "Code espèce") %>% 
  mutate(esp_code_alternatif = fct_recode(esp_code_alternatif, "GTN" = "GOT"))  # Correction de l'ancien code du gobie à tâche noire de GOT en GTN

```

# Constitution du jeu de données

## Création du dataframe

  Un nouveau jeu de données *esp_ope_selection* est créé à partir des stations et des opérations retenues dans la passerelle. Il contient les données spécifiques aux opérations : les résultats des pêches et certaines données de contexte (surface de pêche / date de pêche / effectifs / lots de poissons / données individuelles).  

```{r Création df esp_ope_selection}
esp_ope_selection <- passerelle %>% # dataframe contenant toutes les espèces présentes dans les opérations de pêches sélectionnées
  left_join(y=lot_poissons %>% # Ajout des lots de poissons
              select(lop_id,
                     esp_id = lop_esp_id,
                     lop_effectif)) %>% 
  left_join(y= ref_espece %>% # Ajout des références des espèces péchées
               select(esp_id,
                      esp_code_alternatif)) %>% 
  left_join(y=operation %>% 
               select(ope_id, 
                       ope_surface_calculee, # Ajout des surfaces de pêches
                       passage$pas_numero)) %>% 
  mef_ajouter_ope_date() %>%  # Ajout des dates de pêches
  select(ope_id,
         lop_effectif,
         lop_id,
         esp_code_alternatif,
         annee,
         ope_surface_calculee) %>%
  distinct()
```


## Tri du dataframe

  Dans le cadre de notre étude, seules les espèces de poissons d'eau douce nous intéressent. Nous retirons alors les autres espèces du jeu de données *esp_ope_selection* établis dans les paramètres (cf params : "especes_a_retier")

- Différents éco-types de Carpe ("CCX" _ "CMI" _ "CCU") sont rassemblés sous un même code *esp_code_alternatif* : "CCO". 

- "APP","ASA", "OCL", "PCC","PFL" sont retirées car ce sont des espèces d'écrevisses

- "BRX","CAX","CCU","GOX", "LPX", "CYP" sont retirées car ce sont des espèces indéterminées.

- "HBG" : Hybride Brème/Gardon

A finir la prise de décision !!! : 

- "CAA" est le nouveau code de "CAD"

- "VAR" : arrivé de la vandoise rostrée où modification de l'identification de "VAN"?

- "ROI" Rotengle italien ?

- "GOU"=> "GOO" : à partir d'environ 2018 : changement d'identification le Goujon (GOU) devient le Goujon occitan (GOO)


```{r Tri espèces esp_ope_selection}
esp_ope_selection <- esp_ope_selection %>%
  mutate(esp_code_alternatif =
           case_when(
             esp_code_alternatif %in% c("CCX", "CMI", "CCU") ~ "CCO",
             # Transformation CCX, CMI et CCU en CCO
             TRUE ~ esp_code_alternatif
           )) %>%
  filter(!(esp_code_alternatif %in% params$especes_a_retirer)) %>% # Espèces à retirer
  mutate(esp_code_alternatif = fct_recode(esp_code_alternatif, "CAA" = "CAD")) # Correction de l'ancien code du Carassin doré de CAD en CAA

```


# Analyse des données espèces

  Nous souhaitons obtenir une vision globale des données contenues dans le dataframe *esp_ope_selection* afin de savoir si les espèces sélectionnées dans la liste rouge régionale 2014 sont bien cohérentes avec les espèces contenues dans ce nouveau jeu de données (ayant eu une décenies de données ajoutées depuis la dernière LRR.
  
  Pour obtenir un point de vue générale sur les différentes espèces contenues dans ce jeu de données, un graphique bivarié est réalisé : il représente le pourcentage d'occurrence des espèces en fonction de la densité surfacique moyenne des espèces sur les 20 dernières années. Ce graphique pourra alors nous indiquer quelles espèces sont majoritairement présentes sur le territoire, ainsi que pour lesquelles les donnée disponibles sont suffisantes pour pouvoir étudier leur évolution démographique. 


## Densités surfaciques des espèces

Les densités surfaciques moyennes sont calculées pour chaque espèce à l'opération. Elles sont regroupées dans le dataframe *ope_esp_densite*.

```{r Calcul densité des espèces}
ope_esp_densite <- esp_ope_selection %>% 
  group_by(ope_id,
           esp_code_alternatif,
           ope_surface_calculee) %>% # Ajout des surfaces d'opération
  summarise(effectif= sum(lop_effectif)) %>% # Calcul des effectifs par espèces, par opérations
  ungroup() %>% 
  mutate(valeur = effectif/ope_surface_calculee) # Densités surfaciques par espèces, par opérations

ope_esp_densite_cal <- ope_esp_densite %>% # Création d'un dataframe simplifié pour le futur calcul
  select(ope_id,
         esp_code_alternatif,
         valeur)

# Calcul de la densité surfacique moyenne pour chaque espèce (toutes opérations confondues)
esp_densite_moyenne <- ope_esp_densite %>%
  group_by(esp_code_alternatif) %>%
  summarise(densite_moy = mean(valeur)) 

```


## Effectif des espèces

  Les effectifs de chaque espèce sont calculés, à l'échelle de l'opération, sur les 20 dernières années de données dans *esp_effectif* :

```{r Calcul effectifs des espèces}
esp_effectif <- ope_esp_densite %>% # Calcul de l'effectif total pour chaque espèce sur toutes les opérations
  group_by(esp_code_alternatif) %>%
  summarise(effectif_total = sum(effectif)) 
```

```{r Barplot effectif total espèce log, fig.height = 8, fig.width = 10}
ggplot(esp_effectif,
       aes(x = esp_code_alternatif, y = effectif_total, fill = effectif_total)) +
  geom_col() +
  scale_fill_gradient(low = "darkseagreen3", high = "darkseagreen4") +
  scale_y_log10(
    name = "Effectif total (échelle log10)",
    breaks = c(1, 10, 100, 1000),
    labels = comma
  ) +
  coord_flip() +
  theme_minimal() +
  labs(x = "Espèces", y = "Effectif total") +
  theme(
    axis.text.x = element_text(angle = 45, hjust = 1),
    panel.grid.major = element_line(color = "#ffffff"),
    panel.grid.minor = element_line(color = "#ffffff"),
    panel.background = element_rect(fill = "#faf0e6")
  )
```

## Construction du jeu de donnée finale **esp_ope_selection**

Pour construire le df **esp_ope_selection**, pusieurs jeu de donnée vont être fusionné :  

1. **tax_ref_uicn** possède les nom commun et nom complet scientique des espèces de poissons.

2. **tax_ref_aspe** possède les codes espèces de la base aspe permettant des jointures entre tables.

3. **liste_esp_bfc** possède les codes espèces, une liste des espèces de 2016 sur la région avec les statuts d'autochtonies.

4. **base_liste_complete_bfc_aspe** correspond au df de la période complète régionale de la base aspe toute stations confondues, export présent directement dans *processed_data*.

5. **liste_correc_autochtonie** correspond à une liste provisoire issus des fusions des df précédent. Il est présent en export dans *processed_data*

6. **liste_bfc_sp_cor** correspond à un df de toutes les espèces présentes en BFC avec les noms taxref, les codes aspe, les statut d'autochtonie par bassins- versants et quelques corrections. Il est présent en export dans *processed_data*. Il a été construit à partir de la fusion des jeux de données précédents ainsi qu'un ajout de correction manuellement sur de nouvelles colonnes, sur Excel. Il est une correction directe du df précédent **liste_correc_autochtonie**. 

7. **esp_ope_selection** correspond au df de la période *2007-2025* avec les stations sélectionnées pour l'analyse des données.

### Ajout des noms espèces - taxref v18 au dataframe **esp_ope_selection**

On cherche à intégrer les libelle de nom d'espèces taxref à notre dataframe **esp_ope_selection** in fine, pour cela : 

 - On joint le df avec les noms taxref au df avec les codes espèces Aspe
 - On joindra ce nouveau df **tax_ref_ape** au df **esp_ope_selection**
 
```{r jointure taxref au dataframe}

# Jointure taxref avec ref taxe aspe
tax_ref_aspe <- tax_ref_aspe %>%
  left_join(tax_ref_uicn, by = "code_taxref") %>%
  select(esp_code_alternatif, ordre, nom_vernaculaire, nom_latin, nom_valide, nom_commun, nom_scientifique, code_taxref)
```

### Liste d'espèces complète 2016 BFC à partir de la base ASPE (période 2007-2025)

```{r jointure nom esp sur liste bfc}
esp_list <- liste_esp_bfc %>% 
  full_join(tax_ref_aspe, by = "esp_code_alternatif")

```

```{r liste complète des espèces de bfc}
esp_full_list <- esp_list %>% 
  full_join(esp_effectif, by = "esp_code_alternatif") %>% # jointure effectif à la liste bfc
  filter(!(is.na(Introduction) & is.na(effectif_total))) %>% 
  select(ordre, nom_vernaculaire,nom_latin, nom_commun, nom_scientifique, nom_valide,esp_code_alternatif, Introduction, effectif_total)

```


### Liste d'espèces période complete de BFC sélectionnées à partir de la base ASPE


```{r ajout sauvegarde espèces période complete de Aspe bfc}
#base_liste_complete_bfc_aspe <- readr::read_delim('../processed_data/liste_complete_aspe_bfc.csv') %>% 
#  select(ordre,nom_vernaculaire, nom_latin, nom_commun, nom_scientifique, nom_valide, Introduction, esp_code_alternatif)

```

```{r jointure df complet esp avec effectif période lrr}
#esp_full_list_eff <- esp_full_list %>% 
#  select(effectif_total, esp_code_alternatif)

#liste_complete_bfc_lrr <- base_liste_complete_bfc_aspe %>% 
# left_join(esp_full_list_eff, by ="esp_code_alternatif") 
```

#

```{r jointure statut autochtonie à liste esp}
#liste_correc_autochtonie <-  liste_bio_autochtonie %>% 
#  select(esp_code_alternatif, statut_autochtonie, categorie_lr_france_2019)

#liste_complete_bfc_lrr <- liste_complete_bfc_lrr %>% 
#  left_join(liste_correc_autochtonie, by = "esp_code_alternatif") %>% 
#  select(ordre, nom_commun, nom_valide, esp_code_alternatif, statut_autochtonie , effectif_total, categorie_lr_france_2019) %>% 
#  rename(nom_vernaculaire_v18 = nom_commun, 
 #        nom_scientifique_v18 = nom_valide)


```

```{r exporter la liste pour confirmation}
#write_excel_csv(liste_complete_bfc_lrr, "../processed_data/liste_esp_lrr_bfc.csv")
```


### Après expertise de Gael Denys, voici une liste corrigée d'espèces.

```{r Chargement de la liste autochtonie corrigé gael denys}
liste_bfc_sp_cor <- readxl::read_xlsx("../processed_data/liste_esp_lrr_bfc_GD.xlsx") %>% 
  clean_names() %>% 
  select(esp_code_alternatif, statut_autochtonie, effectif_total, categorie_lr_france_2019, statut_rhin, statut_seine, statut_loire, statut_rhone)

```

```{r ajout nom espèces actualisés}
liste_bfc_sp_cor <- liste_bfc_sp_cor %>%
  left_join(tax_ref_aspe, by = "esp_code_alternatif") %>%
  select(
    ordre,
    nom_valide,
    nom_vernaculaire,
    esp_code_alternatif,
    statut_autochtonie,
    effectif_total,
    categorie_lr_france_2019,
    statut_rhin,
    statut_seine,
    statut_loire,
    statut_rhone,
    nom_commun
  ) 
```

```{r correction des espèces}
liste_bfc_sp_cor <- liste_bfc_sp_cor %>%
  filter(!esp_code_alternatif == "TRL") %>% # On ne ^prend pas en compte les ecotypes de truite dans la liste rouge
  mutate(statut_loire = fct_recode(statut_loire, "endémique" = "endémqiue"))
```


```{r correction des statut autochtonie des espèces}
liste_bfc_sp_cor <- liste_bfc_sp_cor %>%
  
  mutate(autochtonie_new = if_else(if_any(
    c(statut_rhone, statut_seine, statut_loire),
    ~ . %in% c(
      "a priori introduit avant 1500",
      "endémique",
      "introduit avant 1500",
      "natif",
      "natif*", 
      "éteint"
    )
  ), "autochtone", "allochtone"))
  
```

```{r}
liste_bfc_sp_cor <- liste_bfc_sp_cor %>%
  # filter(autochtonie_new == "autochtone") %>%
  select(
    ordre,
    nom_valide,
    nom_commun,
    esp_code_alternatif,
    autochtonie_new,
    #effectif_total,
    #statut_rhin,
    # statut_seine,
    # statut_loire,
    #  statut_rhone,
    categorie_lr_france_2019
  ) 
```

```{r suppresion des NA dans la liste}
# liste_bfc_sp_cor <- liste_bfc_sp_cor %>%
#     mutate(effectif_total = na_if(effectif_total, "NA"))
```

```{r export liste rouge especes pour expertise}
table_liste_bfc_sp_cor_exp <- liste_bfc_sp_cor %>%
  rename(
    "Nom scientifique" = nom_valide,
    "Code espèce" = esp_code_alternatif,
    "Statut" = autochtonie_new,
    "LRR France 2019" = categorie_lr_france_2019, 
    "Nom vernaculaire" = nom_commun, 
    "Ordre" = ordre
  ) %>%
  arrange(desc(Statut)) 

write_excel_csv(table_liste_bfc_sp_cor_exp, "../processed_data/liste_bfc_sp_cor_exp.csv")

```


```{r , fig.height = 8, fig.width = 10}
table_liste_bfc_sp_cor <- liste_bfc_sp_cor %>%
  rename(
    "Nom scientifique" = nom_valide,
    "Code espèce" = esp_code_alternatif,
    "Statut" = autochtonie_new,
    "LRR France 2019" = categorie_lr_france_2019
  ) %>%
  arrange(desc(Statut)) %>%
  flextable::flextable() %>%
  flextable::autofit() %>%
  flextable::colformat_int(j = c(1, 3), big.mark = " ") %>% 
  flextable::style()
table_liste_bfc_sp_cor
```



Après avoir construit la liste d'espèces avec les noms d'espèces complets taxrefv18, on peut ajouter notre sélection dans notre jeu de données initiale **esp_ope_selection**.
```{r Ajouter les statut autochronie des espèces au df}
liste_bfc_sp_cor_join <- liste_bfc_sp_cor %>% 
  select(esp_code_alternatif, autochtonie_new)

esp_ope_selection <- esp_ope_selection %>% 
  left_join(liste_bfc_sp_cor_join, by = "esp_code_alternatif") 

```



### Definition / Verification de l'Autochtonie des espèces / Temps de génération des espèces

```{r Chargement de la liste biologie espèces}
liste_bio <- readxl::read_xlsx("../processed_data/liste_complete_lrr_correction.xlsx") %>%
  clean_names() %>%
  select(
    esp_code_alternatif,
    maturite_m,
    maturite_f,
    maturite_an,
    maturite_bq,
    longevite_bq,
    longevite_an
  ) 


```

```{r jointure autochtonie avec liste biologie poissons}
liste_bio_join <- liste_bio %>%
  left_join(liste_bfc_sp_cor, by = "esp_code_alternatif") %>%
  select(
   # ordre,
    nom_valide,
    esp_code_alternatif,
    autochtonie_new,
    maturite_m,
    maturite_f,
    maturite_an,
    maturite_bq,
    longevite_bq,
    longevite_an,
    effectif_total,
    categorie_lr_france_2019
  )

liste_bio <- liste_bio_join %>%
  filter(
    autochtonie_new == "autochtone", 
    !is.na(effectif_total)
    )
```



## Vérification identification GOU / GOO : 
Dans les stations du **"Ternin à Chissey-En-Morvan"** : 8837 et du **"Mechet à Saint-Prix"** 8842 : le GOU à été changé vers 2018 en GOO. Avant cette date, les goujons occitan étaient identifiée comme GOU. 

```{r exportation de la liste corrigée par GD }
#write_excel_csv(liste_bfc_sp_cor, "../processed_data/liste_bfc_sp_cor.csv")

```

## Pourcentage d'occurrence

  Le tableau *tab_occurrence* regroupant toutes les combinaisons d'opérations et d'espèces possible est réalisé. Il sera ensuite utilisé pour calculer les pourcentages d'occurrence des espèces présentes dans le jeu de données initiale *esp_ope_selection*. 


```{r Création tab_occurrence}
ope_id <- unique(esp_ope_selection$ope_id) 
esp_code_alternatif <- unique(esp_ope_selection$esp_code_alternatif)

ope_annees <- esp_ope_selection %>% # Création d'un df contenant toutes les opérations et années associées
  ungroup() %>% 
  select(ope_id,
         annee) %>% 
  distinct()

tab_occurrence <- crossing(ope_id, esp_code_alternatif)
```

  À partir de *tab_occurrence*, le calcul du pourcentage d'occurrence peut être réalisé. Il s'agit du nombre de pêches avec une présence de l'espèce divisé par le nombre total de pêches. Les calculs des pourcentages d'occurrence sont stockés dans le jeu de données *tab_taux_occurrence* regroupant les densités surfaciques moyennes par espèce ainsi que les taux d'occurrence. 

```{r Création tab_taux_occurrence}
tab_taux_occurrence <- tab_occurrence %>% 
  left_join(ope_esp_densite_cal) %>% 
  mutate(valeur_oc = ifelse(is.na(valeur), 0, valeur)) %>% 
  left_join(ope_annees) %>% 
  group_by(esp_code_alternatif,
           annee) %>% 
  mutate(n_ope = n_distinct(ope_id),
            n_oc = n_distinct(ope_id[valeur_oc > 0]),
            taux_occurrence = (n_oc / n_ope)*100) %>% 
  group_by(esp_code_alternatif) %>% 
  mutate(taux_occurrence_moy = mean(taux_occurrence)) %>% 
  select(esp_code_alternatif,
         taux_occurrence_moy) %>% 
  distinct()
```


## Tableau final des densités surfaciques et des occurrences

  Un tableau final regroupant les densités surfaciques moyennes et les occurrences moyennes des espèces est réalisé (relatifs à la sélection des stations et opérations réalisée dans le script 01_preatreatment_ope). 

```{r Compilation finale densite / occurrence}
tab_densite_occurrence <- left_join(esp_densite_moyenne, tab_taux_occurrence, by = "esp_code_alternatif")
```


# Représentation graphique

  En amont de la réalisation d'une représentation graphique, les statuts de présence des espèces dans la précédente liste rouge régionale est renseigné dans une nouvelle colonne *statut_lrr* du dataframe *tab_densite_occurrence*. Cela permettra d'observer où se situent chaque espèce dans la relation pourcentage occurrence moyenne / densité surfacique moyenne, ainsi que leur présence / absence dans la précédente liste rouge régionale. 


```{r Mise en place statut LRR 2014}
tab_densite_occurrence <- tab_densite_occurrence %>%
  mutate(statut_lrr = ifelse (esp_code_alternatif %in% params$especes_lrr_FC, 
                           "Liste Rouge Régionale FC 2014",
                           "Présente en Bourgogne-Franche-Comté"))
```


La représentation graphique est effectuée : par soucis de représentation, les axes sont mis en échelles logarithmiques. 

```{r Représentation graphique occurrence densite, fig.height = 10, fig.width = 10}
gg_base <- ggplot(tab_densite_occurrence,
       aes(x = densite_moy,
           y = taux_occurrence_moy,
           label = esp_code_alternatif,
           color = statut_lrr)) +
  geom_point(size = 3,
             shape = 16) +
  labs(title = "Densités surfaciques moyennes vs Pourcentage d'occurrence par espèce sur les 20 dernières années",
       subtitle = "Région Bourgogne-Franche-Comté",
       x = "Densité surfacique moyenne",
       y = "Pourcentage d'occurrence") +
  scale_color_manual(values = wesanderson::wes_palette("AsteroidCity1")[3:5],
                     name = "Espèces") +
  scale_x_log10() +  # axe des x en échelle logarithmique
  scale_y_log10() +  # axe des y en échelle logarithmique
  theme_light(base_size = 11) +
  theme(plot.title = element_text(hjust = 0.5),
        panel.grid.major = element_line(color = "#ffffff", size = 0.1),
        panel.grid.minor = element_line(color = "#ffffff"),
        panel.background = element_rect(fill = "#faf0e6"),
        legend.position = "bottom") 

gg_texte_usuel <- gg_base + geom_label_repel() # afin d'éviter les chevauchements entre les différentes étiquettes
gg_texte_usuel
```


  À partir de ce graphique, nous pouvons éliminer les espèces qui sont trop rares, c'est-à-dire ayant une densité surfacique moyenne et un taux d'occurrence très faibles (pour lesquelles nous n'avons pas assez de données - cela correspond aux espèces situées en bas à gauche du graphique). Les espèces ayant le plus de données sur lesquelles s'appuyer apparaissent en haut à droite du graphique : ce sont les espèces qui ont une forte occurrence ainsi qu'une forte densité surfacique moyenne. 

  Dans le cadre de notre étude, on observe que les espèces étudiées dans la précédente liste rouge régionale (2014) apparaissent pour la quasi-totalité dans la partie supérieure droite du graphique, à l'exception de quelques espèces comme : 
  
  - CAR
  - IDE
  - ROI
  - CTI
  - MUP
  - SDF
  - TOX
  - ABH
  - 

  Nous réajustons ainsi la sélection des espèces de la précendente liste rouge régionale en éliminant les espèces contenants trop peu de données. La sélection finale des espèces est contenue dans l'objet *mes_especes*. Nous appliquons cette sélection à notre dataframe *esp_ope_selection*.


# Liste finale d'espèces à evaluer - Autochtonie

  
```{r Objet espece_lrr_2015 et mes_especes}
especes_lrr_2014 <- c("LOT","LOE","CHE","BRO","BOU","ANG","PER","BAF","EPT","ABH","BRE","EPI","CCO","CHA","HOT","VAI","TAN","BLN","VAN","TRF","LPP","OBR","ROT","ABL","GAR","IDE","LOF","TOX","GRE","BRB","SPI","GOU","LPM","LOR","LPP")

mes_especes <- c("ABH", "ABL", "ANG", "BAF", "BLN", "BLE", "BOU", "BRB", "BRE", "BRO", "CHA", "CHE", "EPI", "EPT", "GAR", "GOU", "GOO", "LPP", "LPM", "LOR", "LOF", "LOT", "MUP", "OBR", "PER", "ROT", "SAT", "SPI", "TAN", "TOX", "TRF", "VAI", "VAN")
```


```{r Filtrage espèce esp_ope_selection}
esp_ope_selection <- esp_ope_selection %>% 
  filter(esp_code_alternatif %in% mes_especes)
```


# Sauvegarde 

Sauvegarde pour le script suivant : script 04_pre_traitements_donnees_ope_especes.

```{r Sauvegarde}
save(especes_lrr_2014, 
     mes_especes,
     esp_ope_selection,
     ope_esp_densite,
     file = "../processed_data/selection_especes.rda")
```


# Références bibliographiques 


  Irz, P., Mondy, C., Richard, B. Bonnafoux, L. (2024). aspe: An R package to analyse and visualise river fish data in France. R package version 0.4.1, https://github.com/PascalIrz/aspe/
