---
title: "LRR des poissons d'eau douce de BFC"
subtitle: "03_selection_esp_dept"
author: "PabloVigneron"
date: "`r format(Sys.time(), '%Y-%m-%d')`"
output: 
  bookdown::html_document2:
   fig_caption: yes
   tab_caption: yes
   number_sections: yes
   global_numbering: yes
   toc: yes
   toc_float:
         toc_collapsed: yes
         toc_depth: 2
   code_folding: hide
   css: "style.css"
#bibliography: .bib
#link-citations: true
#cls: apa.cls
#editor_options: 
#  markdown: 
#    wrap: sentence
---


```{r setup, include=FALSE}
knitr::opts_chunk$set(echo = TRUE,
                      message = FALSE,
                      warning = FALSE)
```

Script : 03_selection_esp_dept

  Ce script vise à constituer un premier jeu de données regroupant une sélection de stations à étudier, tirées de la base nationale ASPE (regroupant l'ensemble des données piscicoles disponibles en France). Ces données serviront à construire des séries temporelles représentatives des dynamiques de population de poissons d'eau douce de Bourgogne-Franche-comté. Elles permettrons ainsi une première évaluation simple et globale des dynamiques populationnelles des poissons d'eau douce de Bourgogne-Franche-comté.

# Installation 

## Chargement des packages, des fonctions et des données

```{r Chargement des packages}
library(tidyverse)
library(wesanderson) # Palette de couleur
library(aspe) # Traitement de la base aspe
library(mapview)
library(COGiter)
library(sf)
library(flextable)
```

```{r installation des packages}
#install.packages("attempt")
#install.packages("C:/Users/pablo.vigneron/Downloads/MaelTheuliere-COGiter-v0.0.15-3-gb3198c8.tar", repos = NULL, type ="source")
```

```{r Chargement fonction}
source(file = "../R/borner_series.R") # Chargement de la fonction borner_series 
source(file = "../R/detect_pro_errors.R") # Chargement de la fonction detect_pro_errors 
```

# Chargement des données issues de la base ASPE : 

```{r Chargement des données}
rdata_tables <- misc_nom_dernier_fichier(
  repertoire = "../../../../Liste_rouge_BFC/raw_data",
  pattern = "^tables")
load(rdata_tables) # Chargement des données 
```

## Paramètres

La taille du *buffer* (en mètre) : zone tampon entourant les départements de la Bourgogne-Franhe-Comté. 

```{r Mise en place des paramètres}
taille_buffer <- 1000 # Taille du buffer (en mètres) 
```


# Constitution du datframe de base

  Dans un premier temps, il s'agit de créer une "passerelle" qui permettra de joindre l'ensemble des différentes données retenues pour les futures analyses. Cette passerelle facilitera l'ajout de diverses tables de données contenant des informations sur les stations / opérations de pêche / données individuelles relatives aux poissons issues de la base *aspe*. Pour cela, nous utiliserons la fonction "mef_ajouter_..." permettant d'ajouter de nouvelles tables à nos jeux de données.

```{r Création passerelle}
passerelle <- mef_creer_passerelle() # Création d'une passerelle
```

## Sélection de l'aire géographique 

```{r}
mes_depts <- departements_metro_geo %>% 
  filter (DEP %in% c( "71")) # Sélection de l'aire géographique : choix des départements 
```


## Points de prélèvements

  Nous souhaitons maintenant observer l'ensemble des stations / points de prélèvements (lieux des opérations de pêche) présents sur cette aire géographique. Les points de prélèvements sont regroupés dans un dataframe *pop_depts* et sont représentés au sein de cette aire géographique. 

```{r Création dataframe points de prélèvements}
pop_depts <- point_prelevement %>% # Les points de prélèvements sont regroupés dans le df pop_depts
  st_as_sf(coords = c("pop_coordonnees_x",
                      "pop_coordonnees_y"),
               crs = 2154) %>% 
  geo_attribuer(buffer) %>% 
  filter(!is.na(DEP))
```


```{r Visualisation point prélèvements}
mapview( # Visualisation des points de prélèvements présents dans l'aire géographique sélectionnée
  list(buffer, mes_depts),
  layer.name = c("Buffer_1_km", "Bourgogne-Franche-Comté"),
  col.regions = list("#0A9F9D", "darkseagreen")
) + mapview (pop_depts, shape = 20, color = "darkred", lwd =1)
```

Dans l'aire géographique sélectionnée, le nombre de points de prélèvements (*pop_id*). Une station (*sta_id*) peut contenir plusieurs points de prélèvements. L'inverse n'est en revanche pas possible - si c'est le cas, voir ci-dessous la partie "Vérification des données". Après visualisation de l'aire géographique et de ses points de prélèvements associés, une sauvegarde des *pop_id* est réalisée dans la passerelle.

```{r Sauvegarde pop_id}
passerelle <- passerelle %>%
  filter(pop_id %in% pop_depts$pop_id) # Sauvegarde des points de prélèvements dans la passerelle 
```

## Types de pêche 

  Sur chacun des points de prélèvements sélectionnés, des opérations de pêche sont réalisées. Les opérations de pêches portent toutes un numéro d'identifiant unique (1 *ope_id* = 1 pêche). Différents types de pêche, c'est-à-dire utilisant des protocoles différents, peuvent être réalisés au sein d'une même station ou d'un même point de prélèvement à travers le temps. Un même point de prélèvement peut ainsi avoir des protocoles différents d'une année à une autre. Les techniques de pêches relatives aux opérations sont identifiables par le *pro_libelle*. Nous ajoutons cette information dans notre jeu de données à l'aide de la passerelle (*mef_ajouter_type_protocole()*), et nous sélectionnons seulement les types de pêches souhaitées pour l'étude : "Pêche complète à un ou plusieurs passages", "Pêche partielle par points (grand milieu)", "Pêche par ambiances" et "Pêche partielle sur berge" (cf Paramètres).


```{r Sélection types de pêche}
ope_pro_libelle <- passerelle %>%
  mef_ajouter_type_protocole() %>% 
  # filter(pro_libelle %in% mes_types_de_peche) %>%  # Paramètres - Sélection des types de pêches
  select(sta_id:ope_id, pro_libelle) %>%
  distinct()
```

## Opérations de pêche

  Pour chaque point de prélèvement (*pop_id*), plusieurs opérations de pêche peuvent être réalisées une même année. Afin de garder une cohérence dans notre jeu de données, nous souhaitons seulement conserver l'opération de pêche la plus tardive de l'année. 

```{r Sélection opérations de pêche}
ope_selection <- ope_pro_libelle %>%
  mef_ajouter_ope_date() 
  group_by(pop_id, annee) %>%
  filter(ope_date == max(ope_date)) # Sélection d'une pêche par année (la plus tardive) par point de prélèvement
```