---
title: 05_cartes_evolution_especes"
author: "PabloVigneron"
date: "`r format(Sys.time(), '%Y-%m-%d')`"
output: 
  bookdown::html_document2:
   fig_caption: yes
   tab_caption: yes
   number_sections: yes
   global_numbering: yes
   toc: yes
   toc_float:
         toc_collapsed: yes
         toc_depth: 2
   code_folding: hide
   css: "style.css"
#bibliography: .bib
#link-citations: true
#cls: apa.cls
#editor_options: 
#  markdown: 
#    wrap: sentence
---

```{r setup, include=FALSE}
knitr::opts_chunk$set(echo = TRUE,
                      message = FALSE,
                      warning = FALSE)
```

Script : 03_selection_especes

# Installation 

## Chargement des packages et des données 

```{r Chargement des packages}
library(tidyverse)
library(aspe)
library(ggrepel)
library(janitor)
library(scales)
```


Nous avons besoin de charger la table *aspe* des données de mesures individuelles (cette dernière est lourde, elle peut donc mettre un certain temps à charger).

```{r Chargement des données table}
rdata_tables <- misc_nom_dernier_fichier(
  repertoire = "../../../../Liste_rouge_BFC/raw_data",
  pattern = "^tables")
load(rdata_tables) # Chargement des données 
```

# Chargement de la table aspe des données de mesures individuelles 
```{r Chargement des données espèces}
mei_table <- misc_nom_dernier_fichier(
  repertoire = "../../../../Liste_rouge_BFC/raw_data",
  pattern = "^mei")
load(mei_table) # Chargement des données 
```

```{r Chargement des données}
load(file = "../processed_data/selection_especes.rda")
load(file = "../processed_data/selection_pop_ope.rda")

```

# Graphique de la série chronologique des abondances ou densités par espèce


```{r, fig.height = 20, fig.width = 20}
aspe::gg_temp_abondance(
  df = esp_ope_selection,
  var_espece = esp_code_alternatif,
  var_abondance = lop_effectif,
  nb_colonnes = 6)
```

# Graphique pour représenter l'évolution des effectifs de taxons au cours du temps


```{r}
ope_selection <- ope_selection %>%
  select(sta_id, ope_id, pop_libelle, pro_libelle)

temp_peuplement <- esp_ope_selection %>%
  full_join(ope_selection, by =c("ope_id", "annee")) %>% 
  rename(effectif = lop_effectif)
```

```{r}
summary(temp_peuplement)
```


# Nombre d'occurences par années



```{r creation d'un graphique d'occurences des espèces sur la région}
occu_test <- esp_ope_selection %>% 
  select(ope_id, lop_id, esp_code_alternatif,annee) 

test <- esp_ope_selection %>% 
  left_join(passerelle, by = c("ope_id", "lop_id"))


# test <- tab_occurrence_esp %>% 
#   left_join(occu_test, by = c( "ope_id", "esp_code_alternatif")) 
# 
# test <- test %>% 
#   mutate(n_occur = if_else(!is.na(annee), 1, 0))


```

```{r, fig.height = 30, fig.width = 20, fig.cap = "Annual number of occurrences by species, along with their regression lines."}

sp_occur_by_year <- test %>% 
  group_by(esp_code_alternatif, annee) %>% 
  summarise(n_occur = n_distinct(pop_id)) %>% 
  mutate(esp_nom_latin = fct_reorder(esp_code_alternatif, n_occur)) 
  # left_join(sp_start_date) 
# %>% 
  # filter(!is.na(sp_start_year),
  #        annee >= sp_start_year) %>% 
  # select(-sp_start_year)

ggplot(data = sp_occur_by_year,
       aes(x = annee, y = n_occur)) +
  geom_point() +

  geom_smooth(method = "lm", se = FALSE, col = "red") +
  facet_wrap(vars(esp_nom_latin), ncol = 4) +
  labs(x = "Year", y = "Number of occurrences reported")
```

```{r}
gg_temp_peuplement(
  temp_peuplement,
  effectif = lop_effectif,
  var_id_sta = pop_id,
  var_libelle_sta = pop_libelle,
  var_especes = esp_code_alternatif
)
```


```{r}
# fig_suivi_2 <- ggarrange(suivi_tregor, suivi_printemps,suivi_hiver,
#                        labels = c("A", "B", "C"),
#                     ncol = 3, nrow = 1, 
#                     common.legend = TRUE) 
#                    # layout_matrix = rbind(c(1,NA,3), c(NA,2,NA)))
# 
# fig_suivi_2
```

```{r}
base_j25 <- base_j25 %>%
  mutate(annee = year(date_visite))

# Définir la plage complète d'années à afficher
annees_completes <- 2010:2023  # modifie cette plage si nécessaire

# Toutes les combinaisons site x année
all_combos <- expand_grid(
  code_site = unique(base_j25$code_site),
  annee = annees_completes
)

# Joindre et ajouter les statuts finaux
obs_complete <- all_combos %>%
  left_join(
    base_j25 %>% dplyr::select(code_site, annee, statut_observation),
    by = c("code_site", "annee")
  ) %>%
  mutate(
    statut_final = case_when(
      statut_observation == "Présent" ~ "Présent",
      statut_observation == "Absent" ~ "Absent",
      TRUE ~ "Non prospecté"
    )
  )

# Créer le graphique
suivi_tregor <- ggplot(obs_complete, aes(x = annee, y = code_site, fill = statut_final)) +
  geom_tile(color = "white", linewidth = 0.3) +
  scale_fill_manual(
    values = c(
      "Présent" = "darkseagreen3",
      "Absent" = "indianred1",
      "Non prospecté" = "grey80"
    )
  ) +
  labs(x = "Année",
       y = "Site",
       title = "Secteur Petit Trégor",
       fill = "Statut d'observation") +
  theme_minimal() +
  theme(
    plot.title = element_text(hjust = 0.5, face = "bold"),
    panel.border = element_rect(color = "black", fill = NA),
    legend.background = element_rect(fill = "grey95", color = "black"),
    axis.text.y = element_text(size = 8)  # au besoin, adapte la taille de texte
  )
```

```{r}

combi <- expand_grid(annee = annees_completes)

resume <- esp_ope_selection %>%
  group_by(annee) %>%
  summarise(
    n_obs = n(),
    n_presences = sum(occurence == "1"),
    pc_presences = n_presences / n_obs,
    .groups = "drop"
  )

resume_complet <- combi %>%
  left_join(resume, by = "annee") %>%
  replace_na(list(
    n_obs = 0,
    n_presences = 0,
    pc_presences = 0
  )) 

ggplot(resume_complet,
       aes(x = factor(annee), y = pc_presences)) +
  geom_point(stat = "identity", position = position_dodge()) +
  geom_text(
    aes(label = scales::percent(pc_presences, accuracy = 1)),
    position = position_dodge(width = 0.9),
    vjust = -0.3,
    size = 3
  )+
  labs(x = "Année",
       y = "Pourcentage de présence de la loutre",
       fill = "Passage",
       title = "Présence de la loutre par année - Secteur Petit Trégor") +
  scale_y_continuous(labels = scales::percent_format(accuracy = 1),
                     limits = c(0, 1)) +
  theme_minimal() +
  theme(
    plot.title = element_text(hjust = 0.5, face = "bold"),
    panel.border = element_rect(
      color = "black",
      fill = NA,
      linewidth = 0.5
    ),
    axis.text.x = element_text(angle = 45, hjust = 1),
    panel.background = element_rect(fill = "grey94", color = "white"),
    plot.background = element_rect(fill = "white", color = NA),
    legend.background = element_rect(fill = "grey94", color = "black"),
    panel.grid.major = element_line(color = "white"),
    panel.grid.minor = element_line(color = "white")
  )
```

