---
title: 05_cartes_evolution_especes"
author: "PabloVigneron"
date: "`r format(Sys.time(), '%Y-%m-%d')`"
output: 
  bookdown::html_document2:
   fig_caption: yes
   tab_caption: yes
   number_sections: yes
   global_numbering: yes
   toc: yes
   toc_float:
         toc_collapsed: yes
         toc_depth: 2
   code_folding: hide
   css: "style.css"
#bibliography: .bib
#link-citations: true
#cls: apa.cls
#editor_options: 
#  markdown: 
#    wrap: sentence
---

```{r setup, include=FALSE}
knitr::opts_chunk$set(echo = TRUE,
                      message = FALSE,
                      warning = FALSE)
```

Script : 03_selection_especes

# Installation 

## Chargement des packages et des données 

```{r Chargement des packages}
library(tidyverse)
library(aspe)
library(ggrepel)
library(janitor)
library(scales)
```


Nous avons besoin de charger la table *aspe* des données de mesures individuelles (cette dernière est lourde, elle peut donc mettre un certain temps à charger).

```{r Chargement des données table}
rdata_tables <- misc_nom_dernier_fichier(
  repertoire = "../../../../Liste_rouge_BFC/raw_data",
  pattern = "^tables")
load(rdata_tables) # Chargement des données 
```

# Chargement de la table aspe des données de mesures individuelles 
```{r Chargement des données espèces}
mei_table <- misc_nom_dernier_fichier(
  repertoire = "../../../../Liste_rouge_BFC/raw_data",
  pattern = "^mei")
load(mei_table) # Chargement des données 
```

```{r Chargement des données}
load(file = "../processed_data/selection_especes.rda")
load(file = "../processed_data/selection_pop_ope.rda")

```

# Graphique de la série chronologique des abondances ou densités par espèce


```{r, fig.height = 20, fig.width = 20}
aspe::gg_temp_abondance(
  df = ope_esp_selection,
  var_espece = esp_code_alternatif,
  var_abondance = lop_effectif,
  nb_colonnes = 6)
```

# Graphique pour représenter l'évolution des effectifs de taxons au cours du temps


```{r}
ope_selection <- ope_selection %>%
  select(sta_id, ope_id, pop_libelle, pro_libelle)

temp_peuplement <- esp_ope_selection %>%
  full_join(ope_selection, by =c("ope_id", "annee")) %>% 
  rename(effectif = lop_effectif)
```

```{r}
summary(temp_peuplement)
```


# Nombre d'occurences par années

```{r, fig.height = 12, fig.width = 9, fig.cap = "Annual number of occurrences by species, along with their regression lines."}
sp_occur_by_year <- sp_densities_trends_pop %>% 
  filter(density > 0) %>% 
  group_by(esp_nom_latin, annee) %>% 
  summarise(n_occur = n_distinct(pop_id)) %>% 
  mutate(esp_nom_latin = fct_reorder(esp_nom_latin, n_occur)) %>% 
  left_join(sp_start_date) %>% 
  filter(!is.na(sp_start_year),
         annee >= sp_start_year) %>% 
  select(-sp_start_year)

ggplot(data = sp_occur_by_year,
       aes(x = annee, y = n_occur)) +
  geom_point() +

  geom_smooth(method = "lm", se = FALSE, col = "red") +
  facet_wrap(vars(esp_nom_latin), ncol = 4) +
  labs(x = "Year", y = "Number of occurrences reported")
```







```{r}
gg_temp_peuplement(
  temp_peuplement,
  effectif = lop_effectif,
  var_id_sta = pop_id,
  var_libelle_sta = pop_libelle,
  var_especes = esp_code_alternatif
)
```

