---
title: "LRR des poissons d'eau douce de BFC"
subtitle: "23_synthese_graphique_evolution"
author: "PabloVigneron"
date: "`r format(Sys.time(), '%Y-%m-%d')`"
output: 
  bookdown::html_document2:
   fig_caption: yes
   tab_caption: yes
   number_sections: yes
   global_numbering: yes
   toc: yes
   toc_float:
         toc_collapsed: yes
         toc_depth: 2
   code_folding: hide
   css: "style.css"
#bibliography: .bib
#link-citations: true
#cls: apa.cls
#editor_options: 
#  markdown: 
#    wrap: sentence
---

```{r setup, include=FALSE}
knitr::opts_chunk$set(echo = TRUE,
                      message = FALSE,
                      warning = FALSE)
```

Script : 23_synthese_graphique_evolution
# Installation 

Chargement des packages, fonctions et des données 

```{r Chargement des packages}
library(lme4)
library(aspe)
library(tidyverse)
library(aspe)
library(sjstats)
library(gt)
library(glmmTMB)
library(RVAideMemoire)
# library(lmerTest)  # remplace lme4 automatiquement
library(ggh4x)
library(mgcv) # modele GAMMs
library(gratia)
library(patchwork)
library(lme4)
library(car) # fonction Anova()
library(gstat)#semi_variogramme
library(DHARMa) # Ajusting of the model 
library(ggplotify)
library(ggpubr)
library(poptrend)
```

```{r Chargement des données}
load(file = "../processed_data/selection_especes.rda")
load(file = "../processed_data/selection_pop_ope.rda")
load(file = "../processed_data/donnees_densite_eff_abs.rda")
load(file = "../processed_data/assemblage_tab_par_ope.rda") # Tab ope_indicateur 
load(file = "../processed_data/calcul_indicateurs_regionaux.rda") # Pour graphique indicateurs

```

```{r Chargement des fonctions}
source(file = "../R/zip_glmm_calcul_modele.R")
source(file = "../R/zip_glmm_application_modele.R")
source(file = "../R/gamm_calcul_modele.R")
source(file = "../R/gamm_application_modele.R")
source(file = "../R/adequate_data_for_model.R")
```

```{r Chargement des tables de données}
rdata_tables <- misc_nom_dernier_fichier(
  repertoire = "../../../../Liste_rouge_BFC/raw_data",
  pattern = "^tables")
load(rdata_tables) # Chargement des données 
```

L'Objectif de ce script est de réaliser une synthèse graphique des résultats obtenue des indicateurs des différentes espèces de poissons d'eau douce de la région Bourgogne-Franche-Comte (BFC): 

- **La Densité surfacique**

- **La Biomasse**

- **L'occurence**

- **Le pourcentage de juvéniles**

# Representation graphique

On réalise une représentation graphique des différents indicateurs calculés pour chacune des espèces à évaluer.


```{r indicateur labels}
indicateur_labels <- c(
  "densite_surface" = "Densité surfacique",
  "effectif_total" = "Effectif total",
  "pourcentage_juveniles" = "Pourcentage de juvéniles",
  "taux_occurrence" = "Taux d'occurrence",
  "biomasse" = "Biomasse"
)
```



```{r graphique evolution indicateur régionale par annee loess, fig.height = 80, fig.width = 20}

indicateur_for_graph <- reg_indicateur %>%
  filter(stade == "ind",indicateur %in% c(
      "biomasse",
      "densite_surface",
      # "effectif_total",
      "pourcentage_juveniles", 
      "taux_occurrence"
  )) %>%
  rename(espece = esp_code_alternatif) %>%
  ggplot(aes(x = annee, y = valeur)) +
  facet_wrap2(
    espece ~ indicateur,
    ncol = 4,
    scales = "free_y",
    axes = "all",
    trim_blank = T, 
    strip.position = "top",
    labeller = labeller(indicateur = indicateur_labels)
  ) +
  geom_point(shape = 21, size = 2) +
  geom_line(linetype = 3, linewidth = 0.5) +
  labs(title = "Indicateurs de tendances à l'échelle régionale des espèces de poissons d'eau douce de BFC", x = "Années", y = "Valeur indicateur") +
  geom_smooth(method = "loess",
              se = F,
              color = "darkred") +
  # theme_bw()+
  theme(strip.background = element_rect(color = "black", fill = "#faffff"),
        legend.position = "bottom",
        panel.background = element_rect(fill = "grey95"),
        panel.grid.major = element_line(color = "#faffff", size = 0.1),
        panel.grid.minor = element_line(color = "#faffff"),
        axis.text.x = element_text(angle = 45)
  ) +
  geom_vline(
    data = . %>% filter(
      espece %in% c(
        "ABL",
        "BAF",
        "BLN",
        "BRB",
        "BRE",
        "BRO",
        "CCO",
        "CHA",
        "CHE",
        "EPI",
        "EPT",
        "GAR",
        "GOU",
        "HOT",
        "LOF",
        "LOR",
        "LOT",
        "OBR",
        "PER",
        "ROT",
        "SAT",
        "SPI",
        "TAN",
        "TOX",
        "TRF",
        "VAI",
        "VAN",
        "VAR"
      ) &
        annee == 2015
    ),
    aes(xintercept = 2015),
    linetype = "dotted",
    color = "red",
    size = 1
  )
print(indicateur_for_graph)
```

```{r graphique evolution indicateur régionale par annee loess, fig.height = 80, fig.width = 20}
indicateur_for_graph <- reg_indicateur %>%
  filter(
    stade == "ind",
    indicateur %in% c(
      "biomasse",
      "densite_surface",
      # "effectif_total",
      "pourcentage_juveniles",
      "taux_occurrence"
    )
  ) %>%
  rename(espece = esp_code_alternatif) %>%
  ggplot(aes(x = annee, y = valeur)) +
  facet_grid2(
    espece ~ indicateur,
    scales = "free",
    independent = "y",
    axes = "all",
    labeller = labeller(indicateur = indicateur_labels)
  ) +
  geom_point(shape = 21, size = 2) +
  geom_line(linetype = 3, linewidth = 0.5) +
  labs(title = "Indicateurs de tendances à l'échelle régionale des espèces de poissons d'eau douce de BFC", x = "Années", y = "Valeur indicateur") +
  geom_smooth(method = "loess",
              se = F,
              color = "darkred") +
  theme_bw() +
  theme(
    strip.background = element_rect(color = "black", fill = "#faffff"),
    legend.position = "bottom",
    panel.background = element_rect(fill = "grey95"),
    panel.grid.major = element_line(color = "#faffff", size = 0.1),
    panel.grid.minor = element_line(color = "#faffff"),
    axis.text.x = element_text(angle = 45)
  ) +
  geom_vline(
    data = . %>% filter(
      espece %in% c(
        "ABL",
        "BAF",
        "BLN",
        "BRB",
        "BRE",
        "BRO",
        "CCO",
        "CHA",
        "CHE",
        "EPI",
        "EPT",
        "GAR",
        "GOU",
        "HOT",
        "LOF",
        "LOR",
        "LOT",
        "OBR",
        "PER",
        "ROT",
        "SAT",
        "SPI",
        "TAN",
        "TOX",
        "TRF",
        "VAI",
        "VAN",
        "VAR"
      ) &
        annee == 2015
    ),
    aes(xintercept = 2015),
    linetype = "dotted",
    color = "red",
    size = 1
  )

print(indicateur_for_graph)
```



# Test glmm binomiale



```{r DF avec coord et absences}
# preparer la table pour jointure
ope_selection <- ope_selection %>%
  dplyr::select(ope_id, pop_id, sta_id)

# Ajout des coordonnées pour jointure avec df pour future analyse autocorrelation spatiale
coord_sta_id <- point_prelevement %>%
  filter(pop_id %in% pop_serie_tempo) %>%
  rename(x = pop_coordonnees_x, y = pop_coordonnees_y) %>%
  select(pop_id, x, y) %>%
  mutate(pop_id = as.factor(pop_id))

# prepéarer la table pour jointure 
esp_ope_selection_join <- esp_ope_selection %>% 
  select(ope_id, ope_surface_calculee) %>% 
  distinct(ope_id, .keep_all = TRUE)

occu_data <- ope_indicateur %>% 
  filter(indicateur == "occurence") %>% 
  mef_ajouter_type_protocole() %>%
  left_join(ope_selection, by = c("ope_id", "pop_id", "annee")) %>% 
  left_join(esp_ope_selection_join, by = "ope_id") %>% 
  mutate(
    valeur = as.numeric(valeur) ,
    annee = as.numeric(annee),
    ope_surface_calculee = as.numeric(ope_surface_calculee),
    pro_libelle = as.factor(pro_libelle),
    pop_id = as.factor(pop_id),
    sta_id = as.factor(sta_id), 
    stade = as.factor(stade)
  ) %>%
  left_join(coord_sta_id, by = "pop_id") %>% 
  mutate(x = as.numeric(x), 
         y = as.numeric(y))%>%
  rename(espece = esp_code_alternatif)
```


```{r}
truite_data <- occu_data %>% 
  filter(espece == "TRF")
```

# Analse GLMM ZIP

```{r}
mod <- glmer(
  valeur ~ annee  + ope_surface_calculee +pro_libelle + (1 |sta_id),
  data = truite_data,
  family = binomial(link = "logit")
)

mod_2 <- glmer(
  valeur ~ annee  + ope_surface_calculee + pro_libelle + (1 |sta_id),
  data = truite_data,
  family = binomial(link = "probit")
)

mod_3 <- glmer(
  valeur ~ annee  + ope_surface_calculee + pro_libelle + (1 |sta_id),
  data = truite_data,
  family = binomial(link = "cauchit")
)
mod_4 <- glmer(
  valeur ~ annee  + ope_surface_calculee + pro_libelle + (1 | sta_id),
  data = truite_data,
  family = binomial(link = "log")
)
mod_5 <- glmer(
  valeur ~ annee  + ope_surface_calculee + pro_libelle + (1 | sta_id),
  data = truite_data,
  family = binomial(link = "cloglog"))

```

```{r}
plotresid(mod)
plotresid(mod_2)
plotresid(mod_3)
# plotresid(mod_4)
plotresid(mod_5)
overdisp.glmer(mod_2)
overdisp.glmer(mod_3)
overdisp.glmer(mod)
overdisp.glmer(mod_5)

summary(mod_5)
summary(mod_3)

```

```{r}
mod_gam <- gam(
  valeur ~ s(annee) + offset(log(ope_surface_calculee)) + pro_libelle + s(x, y) + s(sta_id, bs = "re"),
  data = truite_data,
  family = binomial(link = "logit"),
  method = "REML"
)
```

```{r}
appraise(mod_gam)
```
```{r}
draw(mod_gam, residuals = T)
```
```{r}
# install.packages("poptrend")
# library(poptrend)

trend <- poptrend::ptrend(
  valeur ~ trend(annee, tempRE = F, type = "smooth") + offset(log(ope_surface_calculee)) + pro_libelle + s(x, y) + s(sta_id, bs = "re"),
  data = truite_data,
  family = binomial(link = "logit"),
  # nGrid = 20,
  # nBoot = 500,
  bootType = "hessian",
  gamModel = TRUE,
  engine = "gam"
)

poptrend::checkFit(trend, residuals = T)
plot(trend, residuals = T)

summary(trend)

# Compute the change in the population over a time interval.
poptrend::change(trend, start = 2007 , end = 2025, alpha = 0.05)

```

# Resultats DENSITE 

## Preparation du df pour la Densite

```{r}
# preparer la table pour jointure
ope_selection <- ope_selection %>%
  dplyr::select(ope_id, pop_id, sta_id)

# Ajout des coordonnées pour jointure avec df pour future analyse autocorrelation spatiale
coord_sta_id <- point_prelevement %>%
  filter(pop_id %in% pop_serie_tempo) %>%
  rename(x = pop_coordonnees_x, y = pop_coordonnees_y) %>%
  select(pop_id, x, y) %>%
  mutate(pop_id = as.factor(pop_id))

# prepéarer la table pour jointure 
esp_ope_selection_join <- esp_ope_selection %>% 
  select(ope_id, ope_surface_calculee) %>% 
  distinct(ope_id, .keep_all = TRUE)


ope_effectif_glmm_abs <- ope_indicateur %>%
  filter(indicateur == "densite_surface") %>% 
  mef_ajouter_type_protocole() %>% 
  left_join( y= ope_selection, by = c("ope_id", "pop_id", "annee")) %>% 
  inner_join(esp_ope_selection_join, by = "ope_id") %>% 
  mutate(
    valeur = as.numeric(valeur) ,
    annee = as.numeric(annee),
    ope_surface_calculee = as.numeric(ope_surface_calculee),
    pro_libelle = as.factor(pro_libelle),
    pop_id = as.factor(pop_id),
    sta_id = as.factor(sta_id),
    stade = as.factor(stade)
  ) %>%
  left_join(coord_sta_id, by = "pop_id") %>%
  mutate(x = as.numeric(x), y = as.numeric(y)) %>%
  rename(espece = esp_code_alternatif) %>% 
  filter(stade == "ind")
```


## Representation Graphique de la densité

```{r Creation du df par especes avec biomasses total par année}
total_densite_esp <- ope_effectif_glmm_abs %>% 
  group_by(annee, espece, indicateur) %>%
  summarise(densite_total = mean(valeur), .groups = "drop") %>% 
  select(espece, annee, densite_total, indicateur)
```

```{r graphique evolution densite par annee loess, fig.height = 30, fig.width = 15}

densite_total_esp <- ggplot(total_densite_esp, aes(x = annee, y = densite_total)) +
  facet_wrap2(
    espece ~ indicateur,
    ncol = 3,
    scales = "free_y",
    axes = "all",
    trim_blank = T
  ) +
  geom_point(shape = 21, size = 2) +
  geom_line(linetype = 3, linewidth = 0.5) +
  labs(x = "Années", y = "Densite total") +
  geom_smooth(method = "loess", se = F,color = "darkred") +
  theme(
    strip.background = element_rect(color = "grey85", fill = "grey85"),
    legend.position = "bottom",
    panel.background = element_rect(fill = "grey95"),
    panel.grid.major = element_line(color = "#faffff", size = 0.1),
    panel.grid.minor = element_line(color = "#faffff")
  ) +
  geom_vline(
    data = . %>% filter(espece %in% c("ABL","BAF","BLN","BRB", "BRE","BRO","CCO","CHA","CHE", "EPI", "EPT", "GAR", "GOU","HOT","LOF","LOR", "LOT", "OBR", "PER", "ROT", "SAT", "SPI", "TAN", "TOX", "TRF","VAI","VAN","VAR") &
                          annee == 2015),
    aes(xintercept = 2015),
    linetype = "dotted",
    color = "red",
    size = 1
  )

densite_total_esp
```





# TRY TREND pop Trend
```{r DF avec coord et absences}
# preparer la table pour jointure
ope_selection <- ope_selection %>%
  dplyr::select(ope_id, pop_id, sta_id)

# Ajout des coordonnées pour jointure avec df pour future analyse autocorrelation spatiale
coord_sta_id <- point_prelevement %>%
  filter(pop_id %in% pop_serie_tempo) %>%
  rename(x = pop_coordonnees_x, y = pop_coordonnees_y) %>%
  select(pop_id, x, y) %>%
  mutate(pop_id = as.factor(pop_id))

# prepéarer la table pour jointure 
esp_ope_selection_join <- esp_ope_selection %>% 
  select(ope_id, ope_surface_calculee) %>% 
  distinct(ope_id, .keep_all = TRUE)


ope_effectif_glmm_abs <- ope_effectif_absences %>%
  mef_ajouter_type_protocole() %>%
  left_join(ope_selection, by = "ope_id") %>%
  inner_join(esp_ope_selection_join, by = "ope_id") %>%
  mutate(
    valeur = as.numeric(valeur) ,
    annee = as.numeric(annee),
    ope_surface_calculee = as.numeric(ope_surface_calculee),
    pro_libelle = as.factor(pro_libelle),
    pop_id = as.factor(pop_id),
    sta_id = as.factor(sta_id), 
    stade = as.factor(stade)
  ) %>%
  left_join(coord_sta_id, by = "pop_id") %>% 
  mutate(x = as.numeric(x), 
         y = as.numeric(y))%>%
  rename(espece = esp_code_alternatif)
```

```{r}
source(file = "../R/zip_glmm_calcul_modele.R")
source(file = "../R/zip_glmm_application_modele.R")
```

```{r Etablir les périodes etudes GLMM}
liste_periodes_etude <- list(c(2007, 2025))# Liste des périodes (chaque période est un vecteur avec l'année de début et l'année de fin) 
```

```{r Exécution fonction ZIP_GLMM}
zip_glmm_resultats <- zip_glmm_application_modele(data = ope_effectif_glmm_abs,
                                          liste_periodes = liste_periodes_etude)
```


```{r Mise en forme sortie fonction ZIP_GLMM}
zip_glmm_resultats_annee <- zip_glmm_resultats %>% 
  filter(row_name == "annee") %>% 
  select(periode,
         esp_code_alternatif,
         p_value,
         Estimate,
         sig, 
         family) %>% 
  mutate(trend = case_when(
      Estimate > 0 ~ "\U2197",
      Estimate < 0 ~ "\U2198",
      TRUE ~ "."))
```


```{r Sélection des données résultats ZIP_GLMM}
# Filtrer les données selon les critères spécifiés
zip_glmm_resultats_format <- zip_glmm_resultats_annee %>%
  filter((esp_code_alternatif == "ANG" & periode == "2007-2025") |
    (esp_code_alternatif %in% c(c("ABL","BAF","BLN","BRB", "BRE","BRO","CCO","CHA","CHE", "EPI", "EPT", "GAR", "GOU","HOT","LOF",   "LOR", "LOT","LPM" ,"LPP", "OBR", "PER", "ROT", "SAT", "SPI", "TAN", "TOX", "TRF","VAI","VAN","VAR")) & periode == "2007-2025"))

```

Construction d'un tableau récapitulatif des résultats du modèle GLMM :

```{r}
df_zip_glmm_resultats <- zip_glmm_resultats_format %>%
  select(esp_code_alternatif, periode, trend, sig, Estimate, family) %>%
  mutate(Estimate = round(Estimate, digits = 2)) %>%
  rename(
    "Code Espèce" = esp_code_alternatif,
    "Periode" = periode,
    "Tendance" = trend,
    "Coefficient" = Estimate,
    "Significativité" = sig,
    "Famille de distribution" = family
  ) %>%
  arrange(`Code Espèce`) # Ordonner par espèce, indicateur et stade

# Lignes positives et significatives
i_vert  <- which(
  df_zip_glmm_resultats$Tendance == "\U2197" &
    df_zip_glmm_resultats$Significativité %in% c("*", "**", "***")
)
# Lignes négatives et significatives
i_rouge <- which(
  df_zip_glmm_resultats$Tendance == "\U2198" &
    df_zip_glmm_resultats$Significativité %in% c("*", "**", "***")
)

tab_zip_glmm_resultats <- df_zip_glmm_resultats %>%
  flextable::flextable() %>%
  flextable::autofit() %>%
  flextable::colformat_int(j = c(1, 3), big.mark = " ") %>%
  flextable::theme_vanilla() %>%
  flextable::font(fontname = "calibri") %>%
  flextable::fontsize(size = 13) %>%
  flextable::bg(i = i_vert, bg = "darkolivegreen3") %>%   # vert clair
  flextable::bg(i = i_rouge, bg = "coral3") %>%   # rouge clair
  flextable::align(align = "center") %>%
  flextable::set_caption("Synthèse des tendances des effectifs des populations de poissons d'eau douce de BFC")

tab_zip_glmm_resultats
```

#

```{r}
truite_data <- ope_effectif_glmm_abs %>% 
  filter(espece == "VAN")
```



## Estimation GAMM des tendances TRF

```{r}
trend <- poptrend::ptrend(
  valeur ~ trend(annee, tempRE = F, type = "smooth") + offset(log(ope_surface_calculee)) + pro_libelle + s(x, y) + s(sta_id, bs = "re"),
  data = truite_data,
  family = nb(link = "log"),
  # nGrid = 20,
  # nBoot = 500,
  bootType = "hessian",
  gamModel = TRUE,
  engine = "gam"
)

poptrend::checkFit(trend, residuals = T)
plot(trend, residuals = T)

summary(trend)

# Compute the change in the population over a time interval.
poptrend::change(trend, start = 2007 , end = 2025, alpha = 0.05)

```
Compare with glmm zip data : 
```{r, construction des modeles glmmzi}
mod_zi_1.0 <- glmmTMB(
  valeur ~ annee + offset(log(ope_surface_calculee)) +pro_libelle + (1 |
                                                           sta_id) ,
  data = truite_data,
  family = poisson(link = "log"),
  ziformula = ~ 1
)
mod_zi_1.1 <- glmmTMB(
  valeur ~ annee + offset(log(ope_surface_calculee)) + pro_libelle + (1 | sta_id) ,
  family = nbinom2(link = "log"),
  data = truite_data,
  ziformula = ~ 1
)
mod_zi_1.2 <- glmmTMB(
  valeur ~ annee + offset(log(ope_surface_calculee)) + pro_libelle + (1 | sta_id) ,
  family = truncated_poisson(link = "log"),
  data = truite_data,
  ziformula = ~ 1
)
mod_zi_1.3 <- glmmTMB(
  valeur ~ annee + offset(log(ope_surface_calculee)) + pro_libelle + (1 | sta_id) ,
  family = truncated_nbinom2(link = "log"),
  data = truite_data,
  ziformula = ~ 1
)
```

On selectionne à l'aide du critère AIC le meilleur modèle c'est à dire le modèle avec le plus petit AIC. 

```{r, selection du meilleur modeles}
AIC(mod_zi_1.0, mod_zi_1.1, mod_zi_1.2, mod_zi_1.3)
```

```{r plotresid des modèles glmm zero inflated, fig.height = 10, fig.width = 20}
res_mod_zi_1.0 <- as.ggplot(~ plotresid(mod_zi_1.0))
res_mod_zi_1.1 <- as.ggplot(~ plotresid(mod_zi_1.1))
res_mod_zi_1.2 <- as.ggplot(~ plotresid(mod_zi_1.2))
res_mod_zi_1.3 <- as.ggplot(~ plotresid(mod_zi_1.3))

ggarrange(
  res_mod_zi_1.0,
  res_mod_zi_1.1,
  res_mod_zi_1.2,
  res_mod_zi_1.3,
  ncol = 2,
  nrow = 2,
  labels = c("poisson", "nbinom2", "truncated_poisson", "truncated_nbinom2"),
  font.label = list(
    size = 13,
    color = "darkred",
    face = "bold",
    family = NULL
  ),
  hjust = -0.1,
  vjust = 1.6,
  align = c("none", "h", "v", "hv")
)
```

```{r plotresid DHARMa des modèles glmm zero inflated, fig.height = 10, fig.width = 20}

sim_res_mod_zi_1.0 <- as.ggplot(~ plotResiduals(simulateResiduals(fittedModel = mod_zi_1.0, n = 1000), quantreg = T))
sim_res_mod_zi_1.1 <- as.ggplot(~ plotResiduals(simulateResiduals(fittedModel = mod_zi_1.1, n = 1000), quantreg = T))
sim_res_mod_zi_1.2 <- as.ggplot(~ plotResiduals(simulateResiduals(fittedModel = mod_zi_1.2, n = 1000), quantreg = T))
sim_res_mod_zi_1.3 <- as.ggplot(~ plotResiduals(simulateResiduals(fittedModel = mod_zi_1.3, n = 1000), quantreg = T))

ggarrange(
  sim_res_mod_zi_1.0,
  sim_res_mod_zi_1.1,
  sim_res_mod_zi_1.2,
  sim_res_mod_zi_1.3,
  ncol = 2,
  nrow = 2,
  labels = c("poisson", "nbinom2", "truncated_poisson", "truncated_nbinom2"),
  font.label = list(
    size = 13,
    color = "darkred",
    face = "bold",
    family = NULL
  ),
  hjust = -0.1,
  vjust = 1.6,
  align = c("none", "h", "v", "hv")
)
```

```{r}
summary(mod_zi_1.1)
```
```{r}

```



# Resultats BIOMASSE 

## Preparation du df pour la Biomasse

```{r preparation du df pour zip glmm biomasse}
# Ajout des coordonnées pour jointure avec df pour future analyse autocorrelation spatiale
coord_sta_id <- point_prelevement %>%
  filter(pop_id %in% pop_serie_tempo) %>%
  rename(x = pop_coordonnees_x, y = pop_coordonnees_y) %>%
  select(pop_id, x, y)

# preparer la table pour jointure
ope_selection <- ope_selection %>%
  dplyr::select(ope_id, pop_id, sta_id)

ope_biomasse_glm <- ope_indicateur %>%
  mef_ajouter_type_protocole() %>%
  mef_ajouter_ope_date() %>% 
  mef_ajouter_surf_calc() %>% 
  # mef_ajouter_objectif() %>%  # Ajout  des objectifs de pêches
  inner_join(y = ope_selection, by = c("ope_id", "annee", "pop_id")) %>% 
  left_join(coord_sta_id, by = "pop_id") %>%
  mutate(
    valeur = as.numeric(valeur) ,
    annee = as.numeric(annee),
    # annee_an = annee,
    ope_surface_calculee = as.numeric(ope_surface_calculee) ,
    pro_libelle = as.factor(pro_libelle),
    pop_id = as.factor(pop_id),
    sta_id = as.factor(sta_id),
    # obj_libelle = as.factor(obj_libelle),
    # indicateur = "effectif_total"
    ) %>% 
  # ) %>% # creation d'une colonne pour la période (ex : 2007-2008)
  # mutate(annee = {
  #   debut <- floor((annee - annee_debut_periode) / 2) * 2 + annee_debut_periode
  #   paste0(debut)
  # }, annee = as.numeric(annee)) %>% 
  # mutate(julian = lubridate::yday(ope_date)) %>% #  Ajout de la date de pêche codée de 1 à 365
  select(
    ope_id,
    valeur,
    esp_code_alternatif,
    annee,
    ope_surface_calculee,
    pro_libelle,
    pop_id,
    sta_id,
    indicateur,
    x,
    y,
    ope_date,
    # julian, 
    # obj_libelle
  ) %>% 
  rename(espece = esp_code_alternatif) %>% 
  filter(indicateur == "biomasse")
```


# Resultats OCCURENCE 

## Preparation du df pour l'Occurence

## Representation Graphique de l'Occurence
