---
title: "LRR des poissons d'eau douce de BFC"
subtitle: "23_synthese_graphique_evolution"
author: "PabloVigneron"
date: "`r format(Sys.time(), '%Y-%m-%d')`"
output: 
  bookdown::html_document2:
   fig_caption: yes
   tab_caption: yes
   number_sections: yes
   global_numbering: yes
   toc: yes
   toc_float:
         toc_collapsed: yes
         toc_depth: 2
   code_folding: hide
   css: "style.css"
#bibliography: .bib
#link-citations: true
#cls: apa.cls
#editor_options: 
#  markdown: 
#    wrap: sentence
---

```{r setup, include=FALSE}
knitr::opts_chunk$set(echo = TRUE,
                      message = FALSE,
                      warning = FALSE)
```

Script : 23_synthese_graphique_evolution
# Installation 

Chargement des packages, fonctions et des données 

```{r Chargement des packages}
library(aspe)
library(tidyverse)
library(aspe)
library(sjstats)
library(gt)
library(ggh4x)
library(patchwork)
library(ggplotify)
library(ggpubr)
```

```{r Chargement des données}
load(file = "../processed_data/selection_especes.rda")
load(file = "../processed_data/selection_pop_ope.rda")
load(file = "../processed_data/calcul_indicateurs_regionaux.rda") # Pour graphique indicateurs
```


```{r Chargement des tables de données}
rdata_tables <- misc_nom_dernier_fichier(
  repertoire = "../../../../Liste_rouge_BFC/raw_data",
  pattern = "^tables")
load(rdata_tables) # Chargement des données 
```

```{r Chargement des fonctions}
source(file = "../R/time_series_charts_sp.R")
```

L'Objectif de ce script est de réaliser une synthèse graphique des résultats obtenue des indicateurs des différentes espèces de poissons d'eau douce de la région Bourgogne-Franche-Comte (BFC): 

- **La Densité surfacique**

- **La Biomasse**

- **L'occurence**

- **Le pourcentage de juvéniles**

# Representation graphique fonction time_series_charts_sp () : 

La fonction **time_series_charts_sp ()** permet d'automatiser en sortant un graphique de synthèse des différents indicateurs régionaux par espèces de poissons d'eau douce. 

```{r, fig.height = 3, fig.width =12}
# Jeu de données avec le bon nom de colonne espece
reg_indicateur_sp <- reg_indicateur %>%
  rename(espece = esp_code_alternatif)

# Définition des espèces cible pour tracer les graphiques
mes_especes <- c("ABL", "ANG", "BAF", "BLN", "BRB", "BRE", "BRO", "CCO", "CHA", "CHE", "EPI", "GAR", "GOU" , "LOF" ,"LOR", "LOT", "LPP", "OBR", "PER" ,"ROT", "SPI", "TAN", "TRF", "VAI", "VAN")

# Tracer les graphique avec la fonction : 
graphs <- time_series_charts_sp (
  data = reg_indicateur_sp,
  mes_indicateurs = c(
    "biomasse",
    "densite_surface",
    # "effectif_total",
    "pourcentage_juveniles",
    "taux_occurrence"
  ),
  mes_especes = mes_especes
)
# Afficher l'ensemble des graphiques : 
walk(graphs, print)

# Enregistrements de l'ensemble des graphiques 
iwalk(graphs, ~ ggsave(paste0("graphique_indicateurs_reg_", .y, ".png"), .x, width = 12, height = 3, dpi = 300, path = "../output/graph_indicateurs_reg"))

```


# Graphique de l'ensemble des espèces 

On réalise une représentation graphique des différents indicateurs calculés pour chacune des espèces à évaluer.

```{r indicateur labels}
indicateur_labels <- c(
  "densite_surface" = "Densité surfacique",
  "effectif_total" = "Effectif total",
  "pourcentage_juveniles" = "Pourcentage de juvéniles",
  "taux_occurrence" = "Taux d'occurrence",
  "biomasse" = "Biomasse"
)
```

## Graphique pour les 4 espèces pour le rapport de stage

```{r}
mes_especes_rapport <- reg_indicateur %>%
  filter(
    esp_code_alternatif == "BRO" 
      # esp_code_alternatif == "LOT" |
      # esp_code_alternatif == "SPI" |
      # esp_code_alternatif == "TRF"
  )
```

```{r graphique evolution indicateur régionale par annee loess, fig.height = 3, fig.width =12}

indicateur_for_graph <- mes_especes_rapport %>%
  filter(stade == "ind",indicateur %in% c(
      "biomasse",
      "densite_surface",
      # "effectif_total",
      "pourcentage_juveniles", 
      "taux_occurrence"
  )) %>%
  rename(espece = esp_code_alternatif) %>%
  ggplot(aes(x = annee, y = valeur)) +
  facet_grid2(
    espece ~ indicateur,
    scales = "free",
    independent = "y",
    axes = "all",
    labeller = labeller(indicateur = indicateur_labels)
  ) +
  # facet_wrap2(
  #   espece ~ indicateur,
  #   ncol = 3,
  #   scales = "free_y",
  #   axes = "all",
  #   trim_blank = T, 
  #   strip.position = "top",
  #   labeller = labeller(indicateur = indicateur_labels)
  # ) +
  geom_point(shape = 21, size = 2) +
  geom_line(linetype = 3, linewidth = 0.5) +
  labs(
    # title = "Indicateurs de tendances à l'échelle régionale des espèces de poissons d'eau douce de BFC",
    x = "Années", y = "Valeur indicateur") +
  geom_smooth(method = "loess",
              se = T,
              color = "darkred") +
  # theme_bw()+
  theme(strip.background = element_rect(color = "grey35", fill = "grey90"),
        legend.position = "bottom",
        panel.background = element_rect(fill = "grey95"),
        panel.border = element_rect(color = "grey35"),
        panel.grid.major = element_line(color = "white", size = 0.1),
        panel.grid.minor = element_line(color = "white"),
        axis.text.x = element_text(angle = 45),
        strip.text = element_text(size = 12)

  ) 

print(indicateur_for_graph)
```

## Graphique Pour toutes les espèces de la LRR

```{r graphique evolution indicateur régionale par annee loess, fig.height = 10, fig.width =20}

indicateur_for_graph <- reg_indicateur %>%
  filter(stade == "ind",indicateur %in% c(
      "biomasse",
      "densite_surface",
      # "effectif_total",
      "pourcentage_juveniles", 
      "taux_occurrence"
  )) %>%
  rename(espece = esp_code_alternatif) %>%
  ggplot(aes(x = annee, y = valeur)) +
  facet_wrap2(
    espece ~ indicateur,
    ncol = 4,
    scales = "free_y",
    axes = "all",
    trim_blank = T, 
    strip.position = "top",
    labeller = labeller(indicateur = indicateur_labels)
  ) +
  geom_point(shape = 21, size = 2) +
  geom_line(linetype = 3, linewidth = 0.5) +
  labs(title = "Indicateurs de tendances à l'échelle régionale des espèces de poissons d'eau douce de BFC", x = "Années", y = "Valeur indicateur") +
  geom_smooth(method = "loess",
              se = F,
              color = "darkred") +
  # theme_bw()+
  theme(strip.background = element_rect(color = "black", fill = "#faffff"),
        legend.position = "bottom",
        panel.background = element_rect(fill = "grey95"),
        panel.grid.major = element_line(color = "white", size = 0.1),
        panel.grid.minor = element_line(color = "white"),
        axis.text.x = element_text(angle = 45)
  ) 
# +
#   geom_vline(
#     data = . %>% filter(
#       espece %in% c(
#         "ABL",
#         "BAF",
#         "BLN",
#         "BRB",
#         "BRE",
#         "BRO",
#         "CCO",
#         "CHA",
#         "CHE",
#         "EPI",
#         "EPT",
#         "GAR",
#         "GOU",
#         "HOT",
#         "LOF",
#         "LOR",
#         "LOT",
#         "OBR",
#         "PER",
#         "ROT",
#         "SAT",
#         "SPI",
#         "TAN",
#         "TOX",
#         "TRF",
#         "VAI",
#         "VAN",
#         "VAR"
#       ) &
#         annee == 2015
#     ),
#     aes(xintercept = 2015),
#     linetype = "dotted",
#     color = "red",
#     size = 1
#   )
print(indicateur_for_graph)
```

```{r graphique evolution indicateur régionale par annee loess, fig.height = 80, fig.width = 20}
indicateur_for_graph <- reg_indicateur %>%
  filter(
    stade == "ind",
    indicateur %in% c(
      "biomasse",
      "densite_surface",
      # "effectif_total",
      "pourcentage_juveniles",
      "taux_occurrence"
    )
  ) %>%
  rename(espece = esp_code_alternatif) %>%
  ggplot(aes(x = annee, y = valeur)) +
  facet_grid2(
    espece ~ indicateur,
    scales = "free",
    independent = "y",
    axes = "all",
    labeller = labeller(indicateur = indicateur_labels)
  ) +
  geom_point(shape = 21, size = 2) +
  geom_line(linetype = 3, linewidth = 0.5) +
  labs(title = "Indicateurs de tendances à l'échelle régionale des espèces de poissons d'eau douce de BFC", x = "Années", y = "Valeur indicateur") +
  geom_smooth(method = "loess",
              se = F,
              color = "darkred") +
  theme_bw() +
  theme(
    strip.background = element_rect(color = "black", fill = "#faffff"),
    legend.position = "bottom",
    panel.background = element_rect(fill = "grey95"),
    panel.grid.major = element_line(color = "#faffff", size = 0.1),
    panel.grid.minor = element_line(color = "#faffff"),
    axis.text.x = element_text(angle = 45)
  ) +
  geom_vline(
    data = . %>% filter(
      espece %in% c(
        "ABL",
        "BAF",
        "BLN",
        "BRB",
        "BRE",
        "BRO",
        "CCO",
        "CHA",
        "CHE",
        "EPI",
        "EPT",
        "GAR",
        "GOU",
        "HOT",
        "LOF",
        "LOR",
        "LOT",
        "OBR",
        "PER",
        "ROT",
        "SAT",
        "SPI",
        "TAN",
        "TOX",
        "TRF",
        "VAI",
        "VAN",
        "VAR"
      ) &
        annee == 2015
    ),
    aes(xintercept = 2015),
    linetype = "dotted",
    color = "red",
    size = 1
  )

print(indicateur_for_graph)
```
