---
title: "LRR des poissons d'eau douce de BFC"
subtitle: "30_calcul_indicateur_par_ope_V2"
author: "PabloVigneron"
date: "`r format(Sys.time(), '%Y-%m-%d')`"
output:
  bookdown::html_document2:
    toc: true
    toc_float: true
---

```{r setup, include=FALSE}
knitr::opts_chunk$set(echo = TRUE,
                      message = FALSE,
                      warning = FALSE)
```

Script : 30_calcul_indicateurs_par_ope

  Pour rappel, cette étude se divise en plusieurs parties. Dans un premier temps, il s'agit de produire un tableau de bord combinant divers indicateurs simples, à l'échelle de chaque opération de pêche. 

  Les pré-traitements nécessaires à la constitution de ce tableau de bord ont été réalisés dans les scripts précédents. Ce script permet donc la création du tableau de bord comportant plusieurs indicateurs dits "simples" afin d'observer les tendances démographiques des espèces. Ces indicateurs (densités volumiques, densités surfaciques, pourcentage de juvéniles, longueurs médianes,...) seront calculés à l'échelle des opérations de pêches retenues pour l'étude. Ces indicateurs sont calculés par espèce et par stade (*juv* / *ad*), mais également pour l'ensemble des individus (*ind*). 

De plus, ayant pris connaissance de modification dans le traitement des espèces d'après la méthodologie liste rouge. En effet, l'ombre commun est à évaluer uniquement dans son aire de réaprtitio naturelle soit uniquement le bassin versant "Rhône-Méditerranée-Corse". Pour cela, on va ajouter une colonne **bassins_versants** dans le df **ope_indicateur**. Pour tester des variations de tendances par départements, on y joindra également une colonne **departements**.


# Installation 

## Chargement des packages, fonctions et des données

```{r Chargement des packages}
library(tidyverse)
library(aspe)
library(dplyr)
library(rlang)
library(COGiter)
library(sf)
library(mapview)
library(testthat)
```

Nous avons besoin des jeux de données constitués lors des précédents scripts. 

```{r Chargement des données}
load(file = "../processed_data/selection_pop_ope.rda") # Chargement des données pré-enregistrées
load(file = "../processed_data/pre_traitements_donnees_env.rda")
load(file = "../processed_data/selection_especes.rda")
load(file = "../processed_data/pre_traitements_donnees_especes.rda")
```

```{r Chargement des tables aspe}
rdata_tables <- misc_nom_dernier_fichier(
  repertoire = "../../../../Liste_rouge_BFC/raw_data",
  pattern = "^tables")
load(rdata_tables) # Chargement des données 
```

```{r Chargement des fonctions}
source(file = "../R/calcul_biomasse.R")
source(file = "../R/calcul_50_percentile.R")
source(file = "../R/calcul_ecart_interquartile.R")
source(file = "../R/calcul_25_percentile.R")
source(file = "../R/calcul_75_percentile.R")
source(file = "../R/calcul_densite_surface.R")
source(file = "../R/mef_ajouter_abs_par_station.R")
```


# Les indicateurs par opérations de pêche 

## Indicateurs généraux par opérations de pêche

Plusieurs indicateurs simples témoignants de la dynamique de population des poissons d'eau douce sont calculés dans un premier temps à l'opération de pêche. 


### Effectifs totaux

Les effectifs totaux de chacune des espèces sur chaque opération de pêches (*ope_id*) sont calculés à partir du jeu de données *mei_ope_selection*. Dans un premier temps, le calcul s'effectue sur l'ensemble des données (sans distinction de stade). 

*NB* : Nous considerons les éventuels *NA* en *mei_id* précédemment repérés dans le script 04_pre_traitements_donnees_ope_especes (et nous leurs affectons les données d'effectifs du *lop_id* correspondant).

```{r Création tableau effectif total par ope}
ope_effectif_ind <- mei_ope_selection %>%
  mutate(valeur_effectif = ifelse(startsWith(mei_id, "na_vigilance"), lop_effectif, 1)) %>%  # Remplace les valeurs commençant par "na_vigilance" par lop_effectif
  group_by(ope_id, esp_code_alternatif) %>%
  summarise(valeur = sum(valeur_effectif),
            .groups = 'drop') %>%
  mutate(indicateur = "effectif_total",
         stade = "ind") %>%
  dplyr::select(ope_id,
    esp_code_alternatif,
    indicateur,
    valeur,
    stade)
```


Dans un second temps, l'indicateur est calculé par stade (juvénile et adulte). 

```{r Création tableau effectif total par ope et stade}
ope_effectif_stade <- mei_ope_selection %>%
  mutate(valeur_effectif = ifelse(startsWith(mei_id, "na_"), lop_effectif, 1)) %>%  # Remplace les valeurs commençant par "na_" par lop_effectif
  group_by(ope_id,
           esp_code_alternatif,
           stade) %>%
  summarise(valeur = sum(valeur_effectif),
            indicateur = "effectif_total",
            .groups = 'drop') %>%
  dplyr::select(ope_id,
         esp_code_alternatif,
    indicateur,
    valeur,
    stade)

ope_effectif <- rbind (ope_effectif_ind,
                       ope_effectif_stade)
```

Nous avons donc une première version des effectifs sans avoir inclut les absences. Les absences des espèces correspondent au cas où une espèce a déjà été interceptée sur une station lors d'une année de pêche, mais qu'elle n'y a pas été retrouvée lors des années suivantes. 

Création d'un dataframe avec toutes les combinaisons possibles d'*ope_id*, *esp_code_alternatif* et années présentes dans les données ; et ajout des *NA* :

```{r Création tableau effectif total par ope et stade avec NA}
ope_effectif_ind <- ope_effectif_ind %>% 
  left_join(ope_selection) %>% 
  dplyr::select(-sta_id,
         -pro_libelle,
         -ope_date,
         -pop_libelle)

ope_full <- mef_ajouter_abs_par_station(ope_effectif_ind,
                      var_id = ope_id,
                      var_taxon = esp_code_alternatif,
                      var_effectif = valeur)

ope_effectif_absences <- ope_full %>%
  mutate(
    valeur = ifelse(is.na(valeur), 0, valeur),
    indicateur = 'effectif_total',
    stade = "ind"
  ) %>%
  dplyr::select(ope_id, esp_code_alternatif, indicateur, valeur, stade)
```

Test fonction mef_ajouter_abs_par_station pour verification : 

```{r}
# =============================================================================
# Fonction à tester
# =============================================================================
# mef_ajouter_abs_par_station <- function(df, var_id, var_taxon, var_effectif)
# {
#   var_id <- enquo(var_id)
#   var_taxon <- enquo(var_taxon)
#   var_effectif <- enquo(var_effectif)
#   
#   df %>%
#     droplevels() %>%
#     left_join(operation %>%
#                 select(ope_id, pop_id = ope_pop_id)) %>%
#     select(!!var_id, pop_id, !!var_taxon, !!var_effectif) %>%
#     group_by(pop_id) %>%
#     complete(!!var_id, !!var_taxon) %>%
#     ungroup() %>%
#     left_join(y = df %>% select(!!var_id, annee) %>% distinct(),
#               by = as_name(var_id))
# }
# 
# # =============================================================================
# # Jeu de données jouet — CONFORME AU CAS RÉEL :
# # chaque opération a toujours AU MOINS UNE capture (jamais 0 poisson total)
# # =============================================================================
# #
# # Station 10 : 2 opérations
# #   - ope 1 : espèce A capturée
# #   - ope 2 : espèce D capturée (mais PAS A -> A doit devenir une absence ici)
# #
# # Station 20 : 2 opérations
# #   - ope 3 : espèce B capturée
# #   - ope 4 : espèces B ET E capturées (E est nouvelle -> absence à créer pour ope 3)
# #
# # Station 30 : 1 opération
# #   - ope 5 : espèce C capturée (aucune absence à créer, une seule ope)
# 
# operation <- tibble(
#   ope_id     = c(1, 2, 3, 4, 5),
#   ope_pop_id = c(10, 10, 20, 20, 30)
# )
# 
# df_presences <- tibble(
#   ope_id              = c(1, 2, 3, 4, 4, 5),
#   esp_code_alternatif = c("A", "D", "B", "B", "E", "C"),
#   effectif            = c(5, 3, 8, 2, 1, 4),
#   annee               = c(2020, 2020, 2020, 2021, 2021, 2020)
# )
# 
# cat("--- Données de départ ---\n")
# print(df_presences)
# 
# # =============================================================================
# # Exécution
# # =============================================================================
# resultat <- mef_ajouter_abs_par_station(
#   df_presences, ope_id, esp_code_alternatif, effectif
# )
# 
# cat("\n--- Résultat de mef_ajouter_abs_par_station ---\n")
# print(resultat %>% arrange(pop_id, ope_id, esp_code_alternatif))
# 
# # =============================================================================
# # TESTS
# # =============================================================================
# 
# test_that("Toutes les opérations d'origine sont conservées (aucune perte)", {
#   # Puisque chaque ope_id a déjà au moins une capture dans df, complete()
#   # doit conserver l'intégralité des ope_id présents au départ.
#   expect_setequal(unique(resultat$ope_id), unique(df_presences$ope_id))
# })
# 
# test_that("Le nombre de lignes correspond au produit espèces x opérations, PAR STATION", {
#   # Station 10 : 2 espèces (A, D) x 2 opérations (1, 2) = 4 lignes
#   # Station 20 : 2 espèces (B, E) x 2 opérations (3, 4) = 4 lignes
#   # Station 30 : 1 espèce (C)   x 1 opération (5)       = 1 ligne
#   expect_equal(nrow(resultat), 4 + 4 + 1)
# })
# 
# test_that("Aucune espèce ne fuit vers une autre station", {
#   stations_A <- resultat %>% filter(esp_code_alternatif == "A") %>% pull(pop_id) %>% unique()
#   stations_B <- resultat %>% filter(esp_code_alternatif == "B") %>% pull(pop_id) %>% unique()
#   stations_C <- resultat %>% filter(esp_code_alternatif == "C") %>% pull(pop_id) %>% unique()
#   stations_D <- resultat %>% filter(esp_code_alternatif == "D") %>% pull(pop_id) %>% unique()
#   stations_E <- resultat %>% filter(esp_code_alternatif == "E") %>% pull(pop_id) %>% unique()
# 
#   expect_equal(stations_A, 10)
#   expect_equal(stations_D, 10)
#   expect_equal(stations_B, 20)
#   expect_equal(stations_E, 20)
#   expect_equal(stations_C, 30)
# })
# 
# test_that("Une absence réelle est bien créée : espèce A absente (NA) à l'ope 2", {
#   # A a été capturée à l'ope 1 mais pas à l'ope 2 (où seule D a été capturée)
#   # -> une ligne (ope 2, A) doit exister avec effectif = NA
#   eff_A_ope2 <- resultat %>%
#     filter(ope_id == 2, esp_code_alternatif == "A") %>%
#     pull(effectif)
#   expect_length(eff_A_ope2, 1)
#   expect_true(is.na(eff_A_ope2))
# })
# 
# test_that("Une absence réelle est bien créée : espèce D absente (NA) à l'ope 1", {
#   eff_D_ope1 <- resultat %>%
#     filter(ope_id == 1, esp_code_alternatif == "D") %>%
#     pull(effectif)
#   expect_length(eff_D_ope1, 1)
#   expect_true(is.na(eff_D_ope1))
# })
# 
# test_that("Une absence réelle est bien créée : espèce E absente (NA) à l'ope 3", {
#   # E n'a été capturée qu'à l'ope 4 -> absence attendue à l'ope 3
#   eff_E_ope3 <- resultat %>%
#     filter(ope_id == 3, esp_code_alternatif == "E") %>%
#     pull(effectif)
#   expect_length(eff_E_ope3, 1)
#   expect_true(is.na(eff_E_ope3))
# })
# 
# test_that("Les présences réelles gardent leur effectif d'origine (rien n'est écrasé)", {
#   eff_A_ope1 <- resultat %>% filter(ope_id == 1, esp_code_alternatif == "A") %>% pull(effectif)
#   eff_B_ope3 <- resultat %>% filter(ope_id == 3, esp_code_alternatif == "B") %>% pull(effectif)
#   eff_B_ope4 <- resultat %>% filter(ope_id == 4, esp_code_alternatif == "B") %>% pull(effectif)
#   eff_E_ope4 <- resultat %>% filter(ope_id == 4, esp_code_alternatif == "E") %>% pull(effectif)
# 
#   expect_equal(eff_A_ope1, 5)
#   expect_equal(eff_B_ope3, 8)
#   expect_equal(eff_B_ope4, 2)
#   expect_equal(eff_E_ope4, 1)
# })
# 
# test_that("Une station à opération unique (station 30) n'a aucune absence générée", {
#   n_lignes_30 <- resultat %>% filter(pop_id == 30) %>% nrow()
#   expect_equal(n_lignes_30, 1)
# })
# 
# test_that("annee est bien récupérée pour toutes les lignes d'origine", {
#   annee_ope1 <- resultat %>% filter(ope_id == 1, esp_code_alternatif == "A") %>% pull(annee)
#   expect_equal(annee_ope1, 2020)
# })
# 
# cat("\n=====================================================================\n")
# cat("Si aucun message d'échec (Failure/Error) n'apparaît ci-dessus,\n")
# cat("la fonction se comporte exactement comme attendu pour votre cas :\n")
# cat(" - pas de fuite d'espèce entre stations\n")
# cat(" - absences correctement générées uniquement pour les espèces déjà\n")
# cat("   vues sur la station, sur les opérations où elles n'ont pas été revues\n")
# cat(" - aucune perte d'opération (puisque toutes sont déjà représentées dans df)\n")
# cat("=====================================================================\n")
# 
# # =============================================================================
# # Étape suivante à ne pas oublier : remplacer les NA par 0
# # =============================================================================
# resultat_final <- resultat %>%
#   mutate(effectif = tidyr::replace_na(effectif, 0))
# 
# cat("\n--- Aperçu après remplacement des NA par 0 ---\n")
# print(resultat_final %>% arrange(pop_id, ope_id, esp_code_alternatif))
```


### Biomasses

Les biomasses de chacune des espèces sur chaque opération de pêches (*ope_id*) sont calculées à partir du jeu de données *mei_ope_selection*. Dans un premier temps, l'ensemble des stades sont gardés. 

```{r Création tableau biomasse totale par ope}
ope_biomasse <- mei_ope_selection %>% # Calcul de la biomasse par opération sans distinction de stade
  group_by(ope_id,
           esp_code_alternatif,
           stade) %>%
  summarise(valeur=sum(poids_tp, na.rm = TRUE)) %>% 
  mutate(indicateur= "biomasse") %>% 
  dplyr::select(ope_id,
         esp_code_alternatif,
         indicateur,
         valeur,
         stade)
```


Dans un second temps, l'indicateur de la biomasse est calculé par stade (*juv*, *ad* et *ind*) et les diffréentes données sont regroupées dans un tableau global relatif à l'indicateur biomasse : *ope_biomasse*.

```{r Création tableau biomasse totale par ope 2}
ope_biomasse <- ope_biomasse %>%
  bind_rows(ope_biomasse %>%
      filter(stade %in% c("ad", "juv")) %>%
      group_by(indicateur,
               ope_id,
               esp_code_alternatif) %>%
      summarise(stade = "ind", valeur = sum(valeur)))
```


### Densités surfaciques

  Les densités surfaciques de chacune des espèces sur chaque opération de pêche (*ope_id*) sont calculées à partir du jeu de données *mei_ope_selection*. Dans un premier temps, l'ensemble des stades sont gardés. Il est nécessaire d'ajouter les données de surfaces prospectées lors de l'opération de pêche afin de calculer les densités surfaciques : les valeurs d'*ope_surface_calculee* sont ajoutés au dataframe principal. 

```{r Ajout des données de surfaces calculées}
mei_ope_selection <- mei_ope_selection %>%
  left_join (y = operation %>%
               dplyr::select (
                 ope_id,
                 ope_surface_calculee,
                 # Ajout surfaces échantillonnées
                 passage$pas_numero
               ))
```

La fonction *calcul_densite_surface* calcule les densités surfaciques par opération, espèce et par stade : les résultats sont renvoyés dans le jeu de données *ope_densite_surf*. 

```{r Calcul densités surfaciques}
ope_densite_surf <- calcul_densite_surface(mei_ope_selection,
                                           ope_surface_calculee,
                                           ope_id,
                                           esp_code_alternatif,
                                           stade,
                                           mei_id) 
```

### Pourcentage de juvéniles

Le pourcentage de juvéniles de chacune des espèces pour chaque opération de pêche (*ope_id*)est calculé à partir du jeu de données *mei_ope_selection*. Nous utilisons les valeurs d'effectifs précèdemment calculées dans *ope_effectif*. 

```{r Création dataframe pour indicateur pourcentage_juv}
ope_pc_juv <- ope_effectif %>%
  mutate(indicateur = "pourcentage_juveniles")
```

Le calcul de pourcentage de juvéniles par opération est effectué. Les résultats sont stockés dans le jeu de données *ope_pc_juv*.

# CODE PROVISOIRE !!! SUPPRESSION DES LIGNES SANS STADE(NA)

```{r calcul pourcentage de juv amelioré}
# ope_pc_juv <- ope_pc_juv %>%
#   ungroup() %>%
#   # 1. Exclure les stades NA et les valeurs manquantes
#   filter(!is.na(stade), !is.na(valeur)) %>%
#   # 2. Agréger les doublons
#   group_by(ope_id, esp_code_alternatif, stade) %>%
#   summarise(valeur = sum(valeur, na.rm = TRUE), .groups = "drop") %>%
#   # 3. Compléter les combinaisons manquantes
#   complete(ope_id,
#            esp_code_alternatif,
#            stade,
#            fill = list(valeur = 0)) %>%
#   # 4. Pivoter en large : une colonne par stade
#   pivot_wider(names_from = stade,
#               values_from = valeur,
#               values_fill = 0) %>%
#   # 5. Calculer le pourcentage directement
#   mutate(valeur = (juv / ind) * 100) %>%
#   filter(!is.nan(valeur), !is.infinite(valeur))
```

## Pourcentage de juveniles suite

```{r Calcul pourcentage juvéniles}
ope_pc_juv <- ope_pc_juv %>%
  ungroup() %>%
  complete(ope_id,
           esp_code_alternatif,
           stade,
           indicateur,
           fill = list(valeur = 0)) %>%
    group_by(ope_id,
             esp_code_alternatif) %>%
  dplyr::mutate(valeur = (valeur [stade == "juv"] / valeur [stade == "ind"])*100) %>%
  filter(stade == "ind",
         !is.nan(valeur))
```

# Occurence des espèces

```{r}
ope_occurence <- ope_effectif_absences %>% 
  mutate(valeur = if_else(valeur > 0, 1, 0), 
         indicateur = "occurence")
```


# Création du tableau empilé des indicateurs

L'ensemble des indicateurs précèdemment calculés à l'opération sont regroupés dans le dataframe *ope_indicateur*. 

```{r Création df  "ope_indicateur"}
# Création du tableau pré-final avec tous les indicateurs calculés
ope_indicateur <- rbind(ope_densite_surf,
                        ope_pc_juv,
                        ope_biomasse,
                        ope_effectif,
                        ope_effectif_absences, 
                        ope_occurence)
```

Les années d'opérations ainsi que les identifiants des points de prélèvements sont ajoutés au tableau *ope_indicateur*. 
```{r Ajout données années et pop_id}
# Ajout des années d'opération au site et à l'année (pop_id) et (ope_date)
ope_indicateur <- ope_indicateur %>% 
  ungroup() %>%   
  left_join(y=operation %>% 
              select(ope_id,
                     pop_id= ope_pop_id,
                     ope_date)) %>% 
  mef_ajouter_ope_date() %>% 
    select(ope_id,
           esp_code_alternatif,
           indicateur,
           valeur,
           stade,
           pop_id,
           annee)
```
Ajouter les absences pour la densié sufacique 

```{r ajout des absences pour la densité surfacique}
ope_indicateur_ind <- ope_indicateur %>% 
  filter(indicateur == "densite_surface" & stade == "ind") 


ope_full_densite <- mef_ajouter_abs_par_station(ope_indicateur_ind,
                      var_id = ope_id,
                      var_taxon = esp_code_alternatif,
                      var_effectif = valeur)

ope_densite_absences <- ope_full_densite %>%
  mutate(
    valeur = ifelse(is.na(valeur), 0, valeur),
    indicateur = 'densite_surface',
    stade = "ind"
  ) %>%
  dplyr::select(ope_id, esp_code_alternatif, indicateur, valeur, stade)
```


# Création du tableau final empilé des indicateurs

L'ensemble des indicateurs précèdemment calculés à l'opération sont regroupés dans le dataframe *ope_indicateur*. 

```{r Création df final "ope_indicateur"}
# Création du tableau pré-final avec tous les indicateurs calculés
ope_indicateur <- rbind(
  # ope_densite_surf,
  ope_pc_juv,
  ope_biomasse,
  # ope_effectif,
  ope_effectif_absences,
  ope_densite_absences,
  ope_occurence
)
```

Les années d'opérations ainsi que les identifiants des points de prélèvements sont ajoutés au tableau *ope_indicateur*. 

```{r Ajout données années et pop_id inal}
# Ajout des années d'opération au site et à l'année (pop_id) et (ope_date)
ope_indicateur <- ope_indicateur %>% 
  ungroup() %>%   
  left_join(y=operation %>% 
              select(ope_id,
                     pop_id= ope_pop_id,
                     ope_date)) %>% 
  mef_ajouter_ope_date() %>% 
    select(ope_id,
           esp_code_alternatif,
           indicateur,
           valeur,
           stade,
           pop_id,
           annee)
```

Nous visualisons le dataframe final *ope_indicateur* regroupant donc l'ensemble des indicateurs calculés à l'opération (par espèces et par stades). Il s'agit de notre tableau de bord final à l'échelle des opérations. 

```{r Visualisation tableau "ope_indicateur"}
#Représentation graphique du tableau 
ope_indicateur%>%
  DT::datatable(rownames = FALSE)
```

# Ajout des bassins versants et des departements au df ope_indicateur

## Sélection de l'aire géographique 

### Ajout des bassins versants 

```{r}
bassins_versants <- sf::st_read("../raw_data/Cartographie/BV_FXX/BassinHydrographique_FXX.shp")
```

```{r}
# bassins_versants %>% 
#   mapview::mapview()
```

### Ajout coordonnees dans le df **ope_indicateur**

```{r}
# Ajout des coordonnées pour jointure avec df pour future analyse autocorrelation spatiale
coord_sta_id <- point_prelevement %>%
  filter(pop_id %in% pop_serie_tempo) %>%
  rename(x = pop_coordonnees_x, y = pop_coordonnees_y) %>%
  select(pop_id, x, y) %>%
  mutate(pop_id = as.character(pop_id))

ope_indicateur <- ope_indicateur %>%
  mutate(pop_id = as.character(pop_id)) %>% 
  left_join(coord_sta_id, by = "pop_id") %>% 
  mutate(x = as.numeric(x), y = as.numeric(y)) 

```

On transfome le df en objet sf avec la fonction sf_as_sf()

```{r}
ope_indicateur <- ope_indicateur %>%
  sf::st_as_sf(coords = c("x", "y"), crs = 2154, remove = F) # Remove = F pour gerder les coordonnées après la conversion en objet sf 

```

On verifie que les couches ont la même source de données (CRS), ex : Lambert 93, crs = 2154

```{r}
# st_crs(bassins_versants)
# st_crs(ope_indicateur_coord_sf)
```


Pour joindre les deux couches, on utilise la jointure st_joint() : 

Conflit avec le moteur s2 (géométries sphériques) :  Depuis sf 1.0+, le moteur s2 est activé par défaut et peut mal gérer certains cas en CRS projeté (Lambert-93). On le desactive temporairement pour le join :

```{r}
sf::sf_use_s2(FALSE)

ope_indicateur <- sf::st_join(
  ope_indicateur,
  bassins_versants,
  join = sf::st_within
)

sf::sf_use_s2(TRUE)  # remettre l'état par défaut après

ope_indicateur <- ope_indicateur %>% 
  select(
    ope_id, 
    esp_code_alternatif, 
    indicateur, 
    valeur, 
    stade, 
    pop_id, 
    annee, 
    x, 
    y,
    LbBH
  ) %>% 
    # st_drop_geometry() %>% 
  rename(bassin_versant = LbBH)
```

On va corriger le jeu de données **ope_indicateur** pour l'ombre commun (OBR) car l'espèce n'est pas présent naturellement dans les bassins versants "Loire-Bretagne" et "Seine-Normandie", elle à été introduit.

On corrige également pour le blageon (BLN), endémique du bassin du Rhône mais introduit dans les bassins Loire-Bretagne et Seine-Normandie. 

Enfin, on corrige pour le Hotu (HOT) qui est endémique du bassin de la Seine-Normandie mais qui a colonisé par les canaux les bassins de Loire-Bretagne et Rhône-Méditerranée- Corse. 

```{r}
ope_indicateur <- ope_indicateur %>%
  filter(
    !(
      esp_code_alternatif == "OBR" &
        bassin_versant == "Loire-Bretagne" |
        esp_code_alternatif == "OBR" &
        bassin_versant == "Seine-Normandie" |
        esp_code_alternatif == "BLN" &
        bassin_versant == "Seine-Normandie" |
        esp_code_alternatif == "BLN" &
        bassin_versant == "Loire-Bretagne" |
        esp_code_alternatif == "HOT" &
        bassin_versant == "Loire-Bretagne" |
        esp_code_alternatif == "HOT" &
        bassin_versant == "Rhône-Méditerranée"
    )
  )
```

### Ajout des departements 

```{r}
mes_depts <- departements_metro_geo %>% 
  filter (DEP %in% c( "21","25","39", "58", "70","71","89", "90")) # Sélection de l'aire géographique : choix des départements 
```

Pour joindre les deux couches, on utilise la jointure st_joint() : 

```{r}
sf::sf_use_s2(FALSE)

ope_indicateur <- sf::st_join(
  ope_indicateur,
  mes_depts,
  join = sf::st_within
)

sf::sf_use_s2(TRUE)  # remettre l'état par défaut après

ope_indicateur <- ope_indicateur %>%
  select(
    ope_id,
    esp_code_alternatif,
    indicateur,
    valeur,
    stade,
    pop_id,
    annee,
    x,
    y,
    bassin_versant,
    DEP
  ) %>%
  rename(departements = DEP)
```

On observe des departements non rataché à la couche, on identifie les stations : 
```{r}
non_matchees <- ope_indicateur %>% filter(is.na(departements))  

table(non_matchees$pop_id)
```
Après avoir iddentifié les stations, on les représente graphiquement : 

```{r}
# mapview(mes_depts,
#         layer.name = "Bourgogne-Franche-Comté",
#         col.regions = "#0A9F9D") + mapview (
#           non_matchees,
#           shape = 20,
#           color = "darkred",
#           lwd = 1
#         )
```

Les stations pop_id (points de prelèvements) :

- 33227 33436  86712 sont dans le 71
- 68899 est situé dans le 25 

Enfin, on assigne manuellement les departement associé au stations : 

```{r}
ope_indicateur <- ope_indicateur %>%
  mutate(departements = case_when(
    pop_id %in% c("33227", "33436", "86712") ~ "71",
    pop_id == "68899" ~ "25",
    TRUE ~ departements
  )) %>%
  st_drop_geometry()
```

```{r}
write_csv(ope_indicateur, "../processed_data/stations_peches_carto.csv")
```


# Sauvegardes

Nous sauvegardons dans un fichier .rda le jeu de données *ope_indicateur* qui nous servira pour des analyses futures.

```{r Sauvegarde}
save(ope_indicateur,
     mei_ope_selection,
     ope_effectif,
     file = "../processed_data/assemblage_tab_par_ope.rda")
```

Nous sauvegardons à part les données d'effectifs et de densités surfaciques : 

```{r Sauvegarde 2}
save(ope_effectif_absences,
     ope_densite_surf,
     file = "../processed_data/donnees_densite_eff_abs.rda")
```


# Référence bibliographique
  
  Irz, P., Mondy, C., Richard, B. Bonnafoux, L. (2024). aspe: An R package to analyse and visualise river fish data in France. R package version 0.4.1, https://github.com/PascalIrz/aspe/
