---
title: "LRR des poissons d'eau douce de BFC"
subtitle: "40_analyse_GLMM"
author: "PabloVigneron"
date: "`r format(Sys.time(), '%Y-%m-%d')`"
output: 
  bookdown::html_document2:
   fig_caption: yes
   tab_caption: yes
   number_sections: yes
   global_numbering: yes
   toc: yes
   toc_float:
         toc_collapsed: yes
         toc_depth: 2
   code_folding: hide
   css: "style.css"
#bibliography: .bib
#link-citations: true
#cls: apa.cls
#editor_options: 
#  markdown: 
#    wrap: sentence
---

```{r setup, include=FALSE}
knitr::opts_chunk$set(echo = TRUE,
                      message = FALSE,
                      warning = FALSE)
```

Script : 40_analyse_GLMM

  Ce script a pour objectif d'estimer les tendances de la densité, la biomasse et l'occurence des populations des différentes espèces des cours d'eau de Bourgogne Franche-comté à partir de modèle zero inflated et Hurdle GLMM. 


# Installation 

## Chargement des packages, fonctions et des données 

```{r Chargement des packages}
library(lme4)
library(aspe)
library(tidyverse)
library(aspe)
library(sjstats)
library(gt)
library(glmmTMB)
library(RVAideMemoire)
library(ggh4x)
library(mgcv) # modele GAMMs
library(gratia)
library(patchwork)
library(lme4)
library(car) # fonction Anova()
library(gstat)# semi_variogramme
library(DHARMa) # Ajustement des modèles
library(ggplotify)
library(ggpubr)

```

```{r Chargement des données}
load(file = "../processed_data/selection_especes.rda")
load(file = "../processed_data/selection_pop_ope.rda")
load(file = "../processed_data/donnees_densite_eff_abs.rda")
load(file = "../processed_data/assemblage_tab_par_ope.rda")
load(file = "../processed_data/resultats_modele.rda")
```

```{r Chargement des fonctions}
source(file = "../R/zip_glmm_calcul_modele.R")
source(file = "../R/zip_glmm_application_modele.R")
source(file = "../R/gamm_calcul_modele.R")
source(file = "../R/gamm_application_modele.R")
source(file = "../R/adequate_data_for_model.R")
```

```{r Chargement des tables de données}
rdata_tables <- misc_nom_dernier_fichier(
  repertoire = "../../../../Liste_rouge_BFC/raw_data",
  pattern = "^tables")
load(rdata_tables) # Chargement des données 
```


## Preparation du df 

```{r}
# preparer la table pour jointure
ope_selection <- ope_selection %>%
  dplyr::select(ope_id, pop_id, sta_id) %>% 
  mutate(pop_id = as.factor(pop_id))

# prepéarer la table pour jointure 
esp_ope_selection_join <- esp_ope_selection %>% 
  dplyr::select(ope_id, ope_surface_calculee) %>% 
  distinct(ope_id, .keep_all = TRUE)

ope_effectif_glmm_abs <- ope_indicateur %>%
  filter(indicateur == "effectif_total") %>% 
  mef_ajouter_type_protocole() %>% 
  left_join( y= ope_selection, by = c("ope_id", "pop_id", "annee")) %>% 
  inner_join(esp_ope_selection_join, by = "ope_id") %>% 
  mutate(
    valeur = as.numeric(valeur) ,
    annee = as.numeric(annee),
    ope_surface_calculee = as.numeric(ope_surface_calculee),
    pro_libelle = as.factor(pro_libelle),
    pop_id = as.factor(pop_id),
    sta_id = as.factor(sta_id),
    stade = as.factor(stade)
  ) %>% 
  rename(espece = esp_code_alternatif) %>% 
  filter(stade == "ind")
```



```{r}
data_esp <- ope_effectif_glmm_abs %>% 
  filter(espece == "LOT")
```

###a. **Modèles Linéaires Généralisé Mixtes (GLMM)**

Construire les modèles :

```{r}
mod_zi_1.0 <- glmmTMB(
  valeur ~ annee + offset(log(ope_surface_calculee)) +pro_libelle + (1 |
                                                           sta_id) ,
  data = data_esp,
  family = poisson(link = "log"),
  ziformula = ~ 1
)
mod_zi_1.1 <- glmmTMB(
  valeur ~ annee + offset(log(ope_surface_calculee)) + pro_libelle + (1 | sta_id) ,
  family = nbinom2(link = "log"),
  data = data_esp,
  ziformula = ~ 1
)
mod_zi_1.2 <- glmmTMB(
  valeur ~ annee + offset(log(ope_surface_calculee)) + pro_libelle + (1 | sta_id) ,
  family = truncated_poisson(link = "log"),
  data = data_esp,
  ziformula = ~ 1
)
mod_zi_1.3 <- glmmTMB(
  valeur ~ annee + offset(log(ope_surface_calculee)) + pro_libelle + (1 | sta_id) ,
  family = truncated_nbinom2(link = "log"),
  data = data_esp,
  ziformula = ~ 1
)
mod_zi_1.4 <- glmmTMB(
  valeur ~ annee + offset(log(ope_surface_calculee)) + pro_libelle + sta_id +(1 | sta_id) ,
  family = poisson(link = "log"),
  data = data_esp
)
```


```{r}
summary(mod_zi_1.4)
```


On selectionne à l'aide du critère AIC le meilleur modèle c'est à dire le modèle avec le plus petit AIC. 

```{r}
AIC(mod_zi_1.0, mod_zi_1.1, mod_zi_1.2, mod_zi_1.3)
```

Verification de l'ajustement des modèles au données : 
```{r, fig.height = 10, fig.width = 20}
res_mod_zi_1.0 <- as.ggplot(~ plotresid(mod_zi_1.0))
res_mod_zi_1.1 <- as.ggplot(~ plotresid(mod_zi_1.1))
res_mod_zi_1.2 <- as.ggplot(~ plotresid(mod_zi_1.2))
res_mod_zi_1.3 <- as.ggplot(~ plotresid(mod_zi_1.3))

ggarrange(
  res_mod_zi_1.0,
  res_mod_zi_1.1,
  res_mod_zi_1.2,
  res_mod_zi_1.3,
  ncol = 2,
  nrow = 2,
  labels = c("poisson", "nbinom2", "truncated_poisson", "truncated_nbinom2"),
  font.label = list(
    size = 13,
    color = "darkred",
    face = "bold",
    family = NULL
  ),
  hjust = -0.1,
  vjust = 1.6,
  align = c("none", "h", "v", "hv")
)
```










# Occurence en fonction des annees
```{r}
# preparer la table pour jointure
ope_selection <- ope_selection %>%
  dplyr::select(ope_id, pop_id, sta_id) %>% 
  mutate(pop_id = as.factor(pop_id))

# prepéarer la table pour jointure
esp_ope_selection_join <- esp_ope_selection %>%
  select(ope_id, ope_surface_calculee) %>%
  distinct(ope_id, .keep_all = TRUE)


ope_occurence_glmm <- ope_indicateur %>%
  filter(indicateur == "occurence") %>%
  mef_ajouter_type_protocole() %>%
  left_join(y = ope_selection, by = c("ope_id", "pop_id", "annee")) %>%
  inner_join(esp_ope_selection_join, by = "ope_id") %>%
  mutate(
    valeur = as.numeric(valeur) ,
    annee = as.numeric(annee),
    ope_surface_calculee = as.numeric(ope_surface_calculee),
    pro_libelle = as.factor(pro_libelle),
    pop_id = as.factor(pop_id),
    sta_id = as.factor(sta_id),
    stade = as.factor(stade)
  ) %>%
  rename(espece = esp_code_alternatif) %>%
  filter(stade == "ind")
```

```{r}
source(file = "../R/glmm_calcul_modele.R")
source(file = "../R/glmm_application_modele.R")
```

```{r}
liste_periodes_etude <- list(c(2007, 2025)) # Liste des périodes (chaque période est un vecteur avec l'année de début et l'année de fin) 
```

### Application du modèle GLMM avec les occurences

```{r Exécution fonction GLMM}
glmm_resultats <- glmm_application_modele(data = ope_occurence_glmm,
liste_periodes = liste_periodes_etude)
```


```{r Mise en forme sortie fonction GLMM}
glmm_resultats_annee <- glmm_resultats %>% 
  filter(row_name == "annee") %>% 
  separate_wider_delim(periode, delim = "-", 
                        names = c("annee_debut", "annee_fin"), 
                        cols_remove = FALSE) %>%  # garde la colonne periode originale
  mutate(
    annee_debut = as.numeric(annee_debut),
    annee_fin   = as.numeric(annee_fin),
    nb_annees   = annee_fin - annee_debut
  ) %>% 
  select(periode, esp_code_alternatif, p_value, Estimate, sig, family, nb_annees, rate_change) %>% 
  mutate(
    trend = case_when(
      Estimate > 0 ~ "\U2197",
      Estimate < 0 ~ "\U2198",
      TRUE ~ "."
    )
)

```


```{r Sélection des données résultats GLMM}
# Filtrer les données selon les critères spécifiés
glmm_resultats_format <- glmm_resultats_annee %>%
  filter((esp_code_alternatif == "ANG" & periode == "2007-2025") |
    (esp_code_alternatif %in% c(c("ABL","BAF","BLN","BRB", "BRE","BRO","CCO","CHA","CHE", "EPI", "EPT", "GAR", "GOU","HOT","LOF",   "LOR", "LOT","LPM" ,"LPP", "OBR", "PER", "ROT", "SAT", "SPI", "TAN", "TOX", "TRF","VAI","VAN","VAR")) & periode == "2007-2025"))

```

Construction d'un tableau récapitulatif des résultats du modèle GLMM :

```{r}
df_glmm_occu_resultats <- glmm_resultats_format %>%
  select(esp_code_alternatif, periode, trend, sig,
         rate_change,
         family, 
         Estimate) %>%
  mutate(
    rate_change = round(rate_change, 2),
    Estimate = round(Estimate, digits = 2),
    ) %>%
  rename(
    "Code Espèce" = esp_code_alternatif,
    "Periode" = periode,
    "Tendance" = trend,
    "Coefficient" = Estimate,
    "Significativité" = sig,
    "Taux de changement" = rate_change,
    "Fonction de lien" = family
  ) %>%
  arrange(`Code Espèce`) # Ordonner par espèce, indicateur et stade

# Lignes positives et significatives
i_vert  <- which(
  df_glmm_occu_resultats$Tendance == "\U2197" &
    df_glmm_occu_resultats$Significativité %in% c("*", "**", "***")
)
# Lignes négatives et significatives
i_rouge <- which(
  df_glmm_occu_resultats$Tendance == "\U2198" &
    df_glmm_occu_resultats$Significativité %in% c("*", "**", "***")
)
tab_glmm_resultats <- df_glmm_occu_resultats %>%
flextable::flextable() %>%
  flextable::autofit() %>%
  flextable::colformat_int(j = c(1, 3), big.mark = " ") %>%
  flextable::theme_booktabs() %>%
  flextable::font(fontname = "calibri", part = "header") %>%
  flextable::font(fontname = "calibri", part = "body") %>%
  flextable::fontsize(size = 17, part = "header") %>%
  flextable::fontsize(size = 17, part = "body") %>%
  flextable::padding(padding = 10, part = "all") %>% 
  flextable::bg(part = "all", bg = "white") %>%
  flextable::align(align = "center", part = "all") %>% 
  # flextable::width(j = "IC 95% GAMM", width = 2.5) %>% 
  flextable::bg(i = i_vert, bg = "lightgreen") %>%   # vert clair
  flextable::bg(i = i_rouge, bg = "lightcoral")   # rouge clair
  # flextable::set_caption("Synthèse des tendances des populations de poissons d'eau douce de BFC")
  # flextable::italic(italic = T, part = "header")
tab_glmm_resultats

tab_glmm_resultats <- flextable::save_as_image(tab_glmm_resultats, "../output/tab_glmm_occu_resultats_esp_complete_V2.png")
```


# Biomasse en fonction des annees




