---
title: "LRR des poissons d'eau douce de BFC"
subtitle: "41_analyse_GAMM"
author: "PabloVigneron"
date: "`r format(Sys.time(), '%Y-%m-%d')`"
output: 
  bookdown::html_document2:
   fig_caption: yes
   tab_caption: yes
   number_sections: yes
   global_numbering: yes
   toc: yes
   toc_float:
         toc_collapsed: yes
         toc_depth: 2
   code_folding: hide
   css: "style.css"
#bibliography: .bib
#link-citations: true
#cls: apa.cls
#editor_options: 
#  markdown: 
#    wrap: sentence
---

```{r setup, include=FALSE}
knitr::opts_chunk$set(echo = TRUE,
                      message = FALSE,
                      warning = FALSE)
```

Script : 41_analyse_GAMM

  Ce script a pour objectif d'estimer les tendances des populations des différentes espèces de poissons des cours d'eau de Bourgogne-Franche-Comté par une analyse statistique de Modèles Additifs Généralisé Mixtes (GAMMs).
  Les modèles ont été construits avec la fonction ptrend du package poptrend qui se base 
sur les algorithmes du package mgcv (Knape, 2016; Wood, 2025).  Selon les recommandations, le 
choix du nombre de fonctions de base k, déterminant le degré de sinuosité d’une courbe de 
lissage à été laissé à l’algorithme maximum de vraisemblance restreint (REML) pour éviter un 
surajustement du modèle aux données (Zuur et al., 2009).   


# Installation 

## Chargement des packages, fonctions et des données 

```{r Chargement des packages}
library(lme4)
library(aspe)
library(tidyverse)
library(aspe)
library(sjstats)
library(gt)
library(ggh4x)
library(mgcv) # modele GAMMs
library(gratia)
library(patchwork)
library(car) # fonction Anova()
library(gstat)#semi_variogramme
library(DHARMa) # Ajusting of the model 
library(ggplotify)
library(ggpubr)
```

```{r Chargement des données}
load(file = "../processed_data/selection_especes.rda")
load(file = "../processed_data/selection_pop_ope.rda")
load(file = "../processed_data/donnees_densite_eff_abs.rda")
load(file = "../processed_data/assemblage_tab_par_ope.rda")
load(file = "../processed_data/resultats_modele.rda")
```

```{r Chargement des fonctions}
source(file = "../R/gamm_poptrend_application.R")
source(file = "../R/gamm_poptrend_change.R")
```

```{r Chargement des tables de données}
rdata_tables <- misc_nom_dernier_fichier(
  repertoire = "../../../../Liste_rouge_BFC/raw_data",
  pattern = "^tables")
load(rdata_tables) # Chargement des données 
```

# Preparation du df 

```{r}
# preparer la table pour jointure
ope_selection <- ope_selection %>%
  dplyr::select(ope_id, pop_id, sta_id) %>% 
  mutate(pop_id = as.factor(pop_id))

# prepéarer la table pour jointure 
esp_ope_selection_join <- esp_ope_selection %>% 
  dplyr::select(ope_id, ope_surface_calculee) %>% 
  distinct(ope_id, .keep_all = TRUE)

ope_effectif_glmm_abs <- ope_indicateur %>%
  filter(indicateur == "effectif_total") %>% 
  mef_ajouter_type_protocole() %>% 
  left_join( y= ope_selection, by = c("ope_id", "pop_id", "annee")) %>% 
  inner_join(esp_ope_selection_join, by = "ope_id") %>% 
  mutate(
    valeur = as.numeric(valeur) ,
    annee = as.numeric(annee),
    ope_surface_calculee = as.numeric(ope_surface_calculee),
    pro_libelle = as.factor(pro_libelle),
    pop_id = as.factor(pop_id),
    sta_id = as.factor(sta_id),
    stade = as.factor(stade)
  ) %>% 
  rename(espece = esp_code_alternatif) %>% 
  filter(stade == "ind")
```


# Graphique résultats modèles Gamm poptrend avec la fonction **gamm_poptrend_application()** 

A partir du package poptrend, on execute les modèles gamm et on trace un graphique représentant la tendance par espèces. Les modèles ont été construits avec une distribution négative binomiale 
pour corriger la surdispersion des résidus observés et améliorer l’ajustement du modèle aux 
données.

```{r}
liste_periodes_etude <- list(c(2007, 2025)) # Liste des périodes (chaque période est un vecteur avec l'année de début et l'année de fin) 
```

```{r, width = 8, height = 10}
# Définition des espèces cible pour tracer les graphiques
mes_especes <- c("ABL", "ANG", "BAF", "BLN", "BRB", "BRE", "BRO", "CCO", "CHA", "CHE", "EPI", "GAR", "GOU" , "LOF" ,"LOR", "LOT", "LPP", "OBR", "PER" ,"ROT", "SPI", "TAN", "TRF", "VAI", "VAN")

# Tracer les graphique avec la fonction : 
graphs <- gamm_poptrend_application(data = ope_effectif_glmm_abs,
                          # liste_periodes = liste_periodes_etude, 
                          mes_especes = mes_especes)

# Afficher l'ensemble des graphiques : 
walk(graphs, print)

# Enregistrements de l'ensemble des graphiques 
iwalk(graphs, ~ ggsave(paste0("graphique_gamm_", .y, ".png"), .x,
                       width = 6, height = 4,
                       dpi = 300, path = "../output/graph_poptrend_gamm"))


```

# Taux d'évolution des tendances GAMM

La fonction change du package poptrend a été utilisée pour calculer la variation en 
pourcentage (taux d’évolution) de la taille de la population entre 2007 et 2025. Les tendances ont 
été considérées significatives lorsque l’intervalle de confiance (IC) à 95 % calculé à partir 
d’échantillons de bootstrap, de la variation estimée qui n'inclut pas zéro, ce qui indiquait une 
augmentation significative ou une diminution significative  (Knape, 2016).  
```{r}
df_res_gamm_tx_evolution <- gamm_poptrend_change(ope_effectif_glmm_abs, liste_periodes = list(c(2007, 2025)))

```

```{r}
res_test <- df_res_gamm_tx_evolution %>% 
  mutate(`IC 95%` = paste0("[", IC_inf,"%", " ; ", IC_sup,"%","]"))
```


```{r}
df_res <- df_zip_glmm_resultats %>%
  rename(espece = esp_code_alternatif) %>%
  mutate(family = case_when(
    family == "ZI_Poisson"              ~ "Zero inflated - Poisson",
    family == "ZI_Negative_Binomial"    ~ "Zero inflated - Negative binomiale",
    family == "Hurdle_Poisson"          ~ "Hurdle Poisson",
    family == "Hurdle_Negative_Binomial" ~ "Hurdle Negative binomiale",
    TRUE ~ family  # garde la valeur d'origine si aucune correspondance
  )) %>% 
  left_join(res_test, by = c("periode", "espece")) %>%
  select(espece,
         periode,
         trend,
         sig,
         family,
         rate_change,
         rate_change_gamm,
         `IC 95%`) %>%
  mutate (rate_change_gamm = round(rate_change_gamm, 2)) 
# %>%
#   filter(espece == "TRF" |
#            espece == "BRO" | espece == "SPI" | espece == "LOT")

df_res <- df_res %>%
  rename(
    "Code Espèce" = espece,
    "Periode" = periode,
    "Tendance temporelle" = trend,
    "Significativité" = sig,
    "Taux de changement GLMM" = rate_change,
    "Distribution GLMM" = family,
    "Taux de changement GAMM" = rate_change_gamm, 
    "IC 95% GAMM" = `IC 95%`
  ) 

# Lignes positives et significatives
i_vert  <- which(
  df_res$'Tendance temporelle' == "\U2197" &
    df_res$Significativité %in% c("*", "**", "***")
)
# Lignes négatives et significatives
i_rouge <- which(
  df_res$'Tendance temporelle'== "\U2198" &
    df_res$Significativité %in% c("*", "**", "***")
)


tab_model_resultats <- df_res %>%
flextable::flextable() %>%
  flextable::autofit() %>%
  flextable::colformat_int(j = c(1, 3), big.mark = " ") %>%
  flextable::theme_booktabs() %>%
  flextable::font(fontname = "calibri", part = "header") %>%
  flextable::font(fontname = "calibri", part = "body") %>%
  flextable::fontsize(size = 17, part = "header") %>%
  flextable::fontsize(size = 17, part = "body") %>%
  flextable::padding(padding = 10, part = "all") %>% 
  flextable::bg(part = "all", bg = "white") %>%
  flextable::align(align = "center", part = "all") %>% 
  flextable::width(j = "IC 95% GAMM", width = 2.5) %>% 
  # flextable::bg(i = i_vert, bg = "lightgreen") %>%   # vert clair
  # flextable::bg(i = i_rouge, bg = "lightcoral")   # rouge clair
  # flextable::set_caption("Synthèse des tendances des populations de poissons d'eau douce de BFC")
  # flextable::italic(italic = T, part = "header")
tab_model_resultats
tab_model_resultats <- flextable::save_as_image(tab_model_resultats, "../output/tab_model_resultats_esp_complete_V2.png")

```


```{r}
tab_model_resultats <- flextable::save_as_image(tab_model_resultats, "../output/tab_model_resultats.png")
```






