---
title: "LRR des poissons d'eau douce de BFC"
subtitle: "43_analyse_GLMM"
author: "PabloVigneron"
date: "`r format(Sys.time(), '%Y-%m-%d')`"
output: 
  bookdown::html_document2:
   fig_caption: yes
   tab_caption: yes
   number_sections: yes
   global_numbering: yes
   toc: yes
   toc_float:
         toc_collapsed: yes
         toc_depth: 2
   code_folding: hide
   css: "style.css"
#bibliography: .bib
#link-citations: true
#cls: apa.cls
#editor_options: 
#  markdown: 
#    wrap: sentence
---

```{r setup, include=FALSE}
knitr::opts_chunk$set(echo = TRUE,
                      message = FALSE,
                      warning = FALSE)
```


# Objectif : Dynamique de population des poissons d'eau douce de BFC

Script : 43_analyse_GLMM

  Ce script a pour objectif d'évaluer l'impact des différents réseaux sur les tendances des indicateurs régionaux. Il a également l'objectif de regarder l'impact des changements de protocoles sur les stations au cours des années d'études grâce aux modèles linéaires généralisés à effets mixtes. 


# Installation 

## Chargement des packages, fonctions et des données 

```{r Chargement des packages}
library(lme4)
library(popdynmodel)
library(aspe2)
library(tidyverse)
library(aspe)
library(sjstats)
library(gt)
```

```{r Chargement des données}
load(file = "../processed_data/calcul_indicateurs_regionaux.rda") # Chargement des données
load(file = "../processed_data/selection_pop_ope.rda")
load(file = "../processed_data/lm_mann_kendall_tendances.rda")
load(file = "../processed_data/assemblage_tab_par_ope.rda")
load(file = "../processed_data/donnees_densite_eff_abs.rda")
```

```{r Chargement des fonctions}
source(file = "../R/lm_application_modele.R")
source(file = "../R/lm_calcul_modele.R")
source(file = "../R/glmm_calcul_modele.R")
source(file = "../R/glmm_application_modele.R")
```

```{r Chargement des tables de données}
rdata_tables <- misc_nom_dernier_fichier(   # Chargement des tables aspe
  repertoire = "../../../../projets/ASPE/raw_data/rdata",
  pattern = "^tables")
load(rdata_tables)
```



# Modèles Linéaires Généralisés à effets Mixtes (GLMM)


# Sauvegarde

```{r Sauvegarde}
save(glmm_resultats_format,
     reg_indicateur_lrr_tendances_lm,
     reg_indicateur_lrr_tendances_mk_st,
     tab_glmm_resultats,
     tab_reg_indicateur_lrr_tendances_lm,
     tab_reg_indicateur_lrr_tendances_mk_st,
     file = "../processed_data/mk_glmm_lm_tendances.rda")
```
