---
title: "LRR des poissons d'eau douce de BFC"
subtitle: "43_production_carte_occurence"
author: "PabloVigneron"
date: "`r format(Sys.time(), '%Y-%m-%d')`"
output: 
  bookdown::html_document2:
   fig_caption: yes
   tab_caption: yes
   number_sections: yes
   global_numbering: yes
   toc: yes
   toc_float:
         toc_collapsed: yes
         toc_depth: 2
   code_folding: hide
   css: "style.css"
#bibliography: .bib
#link-citations: true
#cls: apa.cls
#editor_options: 
#  markdown: 
#    wrap: sentence
---

```{r setup, include=FALSE}
knitr::opts_chunk$set(echo = TRUE,
                      message = FALSE,
                      warning = FALSE)
```

Script : 43_production_carte_occurence
# Installation 

Chargement des packages, fonctions et des données 

```{r Chargement des packages}
library(aspe)
library(tidyverse)
library(aspe)
library(sjstats)
library(gt)
library(ggh4x)
library(patchwork)
library(ggplotify)
library(ggpubr)
library(sf)
library(mapview)
library(maptiles)
library(tidyterra)
library(ggnewscale)
library(janitor)
library(ggspatial)
```

```{r Chargement des données}
load(file = "../processed_data/selection_especes.rda")
load(file = "../processed_data/selection_pop_ope.rda")
load(file = "../processed_data/calcul_indicateurs_regionaux.rda")
load(file = "../processed_data/selection_pop_ope_carte.rda") # Pour graphique indicateurs
load(file = "../processed_data/couches_sig_carte_repartition.rda") # Couche sig pour carto
```


```{r Chargement des tables de données}
rdata_tables <- misc_nom_dernier_fichier(
  repertoire = "../../../../Liste_rouge_BFC/raw_data",
  pattern = "^tables")
load(rdata_tables) # Chargement des données 
```

```{r chargement et enregistrement des couches sig}
#chargement des couches sig en lambert 93
# cours_eau_bfc <- sf::st_read("../raw_data/Cartographie/strahler/cours_deau_strahler_bfc.shp") %>% clean_names() 
# st_transform(cours_eau_bfc, 2154)
# 
# bassins_versants_bfc <- sf::st_read("../raw_data/Cartographie/bassins_versants_bfc.shp") %>%
#   clean_names() %>% 
#   mutate (lb_bh = as.factor(lb_bh))
# st_transform(bassins_versants_bfc, 2154)

#Enregistrement des couches sig en fichier rdata pour pouvoir les charger plus rapidement
# save(
#   cours_eau_bfc, 
#   bassins_versants_bfc,
#   file = "../processed_data/couches_sig_carte_repartition.rda"
# )
```

```{r Chargement des fonctions}
source(file = "../R/distribution_maps_sp.R")
```

L'Objectif de ce script est de réaliser une des cartes d'évolution entre 2 périodes de 10 ans à partir  des résultats obtenue du taux d'occurence des différentes espèces de poissons d'eau douce de la région Bourgogne-Franche-Comte (BFC). 


# Préparation du Df
```{r}
# preparer la table pour jointure
ope_selection <- ope_selection %>%
  dplyr::select(ope_id, pop_id, sta_id) %>% 
  mutate(pop_id = as.factor(pop_id))

# prepéarer la table pour jointure
esp_ope_selection_join <- esp_ope_selection %>%
  select(ope_id, ope_surface_calculee) %>%
  distinct(ope_id, .keep_all = TRUE)


ope_occurence_glmm <- ope_indicateur %>%
  filter(indicateur == "occurence") %>%
  mef_ajouter_type_protocole() %>%
  left_join(y = ope_selection, by = c("ope_id", "pop_id", "annee")) %>%
  inner_join(esp_ope_selection_join, by = "ope_id") %>%
  mutate(
    valeur = as.numeric(valeur) ,
    annee = as.numeric(annee),
    ope_surface_calculee = as.numeric(ope_surface_calculee),
    pro_libelle = as.factor(pro_libelle),
    pop_id = as.factor(pop_id),
    sta_id = as.factor(sta_id),
    stade = as.factor(stade)
  ) %>%
  rename(espece = esp_code_alternatif) %>%
  filter(stade == "ind")
```


## Definition des périodes d'analyses

Ajout d'une colonne **decade** correspondant à la période de 2007-2016 et 2017-2025.

```{r}
ope_occurence_decade <- ope_occurence_glmm %>% 
  mutate(decade = if_else(annee <= 2016, "first", "second"))
```

# Creation de carte d'evolution selon 2 période 

```{r}
occur <- ope_occurence_decade %>% 
  filter(stade == "ind",                    # Filtre les lignes où le stade = "ind"
         indicateur == "occurence"    # Filtre les lignes où l'indicateur = "occurence"
         ) %>%                  
  group_by(decade, 
           espece, 
           sta_id, 
           x,
           y,
           bassin_versant,
           departements
           ) %>%        
  summarise(n_occur = ((sum(valeur) / n_distinct(ope_id))*100))  %>% # Compte le nombre d'ope_id ou l'espèce est présente / le nombre d'opération réalisée.
  mutate(n_occur = round(n_occur, digits = 0), # Arrondi le pourcentage
         n_occur = as.numeric(n_occur), 
         sta_id = as.numeric(sta_id)) %>% 
  ungroup()
```

L'objet "occur" est convertit en objet sf (lambert 93) pour pouvoir travailler avec des couches SIG(bassins_versants et cours_d'eau).
```{r}
occur <- occur %>%
  sf::st_as_sf(coords = c("x", "y"), crs = 2154, remove = F) # Remove = F pour garder les coordonnées après la conversion en objet sf 
# crs correpond à la source de données (ici lambert 93 : 2154)
```

Chargement du fond de carte : 
```{r}
basemap <- get_tiles(bassins_versants_bfc, provider = "OpenStreetMap.France", crop = T, zoom = 12)
```


## Chargement de la fonction distribution_maps_sp pour tracer les cartes de répartition

```{r, fig.height = 10, fig.width = 20}

mes_especes <- c("ABL", "ANG", "BAF", "BLN", "BRB", "BRE", "BRO", "CCO", "CHA", "CHE", "EPI", "GAR", "GOU" , "LOF" ,"LOR", "LOT", "LPP", "OBR", "PER" ,"ROT", "SPI", "TAN", "TRF", "VAI", "VAN")

graphs <- distribution_maps_sp(data = occur, 
                     mes_especes = "TRF", 
                     basemap = basemap, 
                     bassins_versants = bassins_versants_bfc, 
                     cours_eau = cours_eau_bfc)
walk(graphs, print)

# Enregistrements de l'ensemble des graphiques 
iwalk(graphs, ~ ggsave(paste0("carte_repartition_", .y, ".png"), .x, width = 20, height = 10, dpi = 300, path = "../output/CARTE_REPARTITION"))

```

## Contruction carte de repartition

```{r}
occur_lot <- occur %>% 
  filter(espece == "TRF")
```

```{r, fig.height = 10, fig.width = 20}
basemap <- get_tiles(bassins_versants_bfc, provider = "OpenStreetMap.France", crop = T, zoom = 12)

ggplot() +
  geom_spatraster_rgb(data = basemap) +
  # Ajouter la couche SIG Bassins versants avec la limite régionale
  geom_sf(data = bassins_versants_bfc,
          mapping = aes(fill = lb_bh),
          show.legend = F) +
  scale_fill_manual(
    values = c(
      "Seine-Normandie" = "darkseagreen1",
      "Loire-Bretagne" = "cadetblue1",
      "Rhône-Méditerranée" = "darkseagreen3"
    )
  ) +
  new_scale_fill() +
  # Ajouter la couche SIG des cours d'eau de la région
  geom_sf(
    data = cours_eau_bfc,
    aes(linewidth = strahler),
    color = "cyan4",
    show.legend = F
  ) +                      scale_linewidth(range = c(1, 3))  +                                             # Ajouter les données espèces d'occurence
  geom_sf(
    data = occur_lot,
    aes(fill = n_occur),
    shape = 21,
    size = 4,
    color = "grey35"
  ) +
  # scale_fill_discrete()+
  scale_fill_gradient(low = "red",
                      high = "green",
                      name = "Pourcentage d'occurence") +
  # scale_size_area(max_size = 5, name = "Pourcentage d'occurence")+
  facet_wrap(
    ~ decade,
    ncol = 2,
    nrow = 1,
    labeller = labeller(
      decade = c(first = "Période 2007 - 2016", second = "Période 2017 - 2025")
    )
  ) +
  # labs(title = "Carte de répartition du pourcentage d'occurence de la Truite commune entre deux décennies sur la région Bourgogne-Franche-Comté") +
  coord_sf(crs = 2154) +
  theme (
    plot.title = element_text(
      hjust = 0,
      vjust = 1,
      face = "bold",
      size = 20
    ),
    legend.direction = "horizontal", 
    legend.position = "bottom",
    legend.background = element_rect(fill = "grey97", color = "grey35"),
    strip.background = element_rect(color = "grey35", fill = "grey88"),
    panel.background = element_rect(fill = "grey97"),
    panel.border = element_rect(color = "grey35"),
    panel.grid.major = element_line(color = "#faffff", size = 0.1),
    panel.grid.minor = element_line(color = "#faffff"),
    strip.text = element_text(size = 14, face = "bold")
  ) +
  annotation_scale(location = "br", line_width = .5) +
  annotation_north_arrow(
    location = "bl",
    height = unit(0.7, "cm"),
    width = unit(0.7, "cm")
  )
```


# Creation de carte d'evolution tout les 2 ans 

```{r}
# Pour creer la colonne periode : on renseigne le début de période souhaiter : ici 2007
# annee_debut_periode <- 2007
# 
# ope_occurence_bi <- ope_occurence_glmm %>% 
#   mutate(bi_year = {
#     debut <- floor((annee - annee_debut_periode) /2) * 2 + annee_debut_periode
#     paste0(debut)
#   })
```


```{r}
# occur <- ope_occurence_bi %>% 
#   group_by(bi_year, 
#            espece, 
#            sta_id, 
#            x, 
#            y, 
#            bassin_versant, 
#            departements) %>%         # Groupe par année et code alternatif de l'espèce
#   summarise(n_occur = n_distinct(ope_id))  %>% # Compte le nombre d'ope_id et l'assigne à n_occur
#   ungroup()
```

```{r}
# occur <- occur %>%
#   sf::st_as_sf(coords = c("x", "y"), crs = 2154, remove = F) # Remove = F pour garder les coordonnées après la conversion en objet sf 

```

