---
title: "LRR des poissons d'eau douce de BFC"
subtitle: "44_analyse_GAMMs"
author: "PabloVigneron"
date: "`r format(Sys.time(), '%Y-%m-%d')`"
output: 
  bookdown::html_document2:
   fig_caption: yes
   tab_caption: yes
   number_sections: yes
   global_numbering: yes
   toc: yes
   toc_float:
         toc_collapsed: yes
         toc_depth: 2
   code_folding: hide
   css: "style.css"
#bibliography: .bib
#link-citations: true
#cls: apa.cls
#editor_options: 
#  markdown: 
#    wrap: sentence
---

```{r setup, include=FALSE}
knitr::opts_chunk$set(echo = TRUE,
                      message = FALSE,
                      warning = FALSE)
```

# Chargement des packages, des fonctions et des données

```{r Chargement des packages}
library(tidyverse)
library(wesanderson) # Palette de couleur
library(aspe) # Traitement de la base aspe
library(mgcv) # modele GAMMs
library(gratia)
library(patchwork)
library(sf)
library(leaflet)
```

```{r Chargement des données}
load(file = "../processed_data/selection_especes.rda")
load(file = "../processed_data/selection_pop_ope.rda")
load(file = "../processed_data/donnees_densite_eff_abs.rda")
load(file = "../processed_data/selection_pop_ope_carte.rda")
load(file = "../processed_data/pre_traitements_donnees_especes.rda")
```

```{r Chargement des tables aspe}
rdata_tables <- misc_nom_dernier_fichier(
  repertoire = "../../../../Liste_rouge_BFC/raw_data",
  pattern = "^tables")
load(rdata_tables) # Chargement des données 
```

Script : 44_analyse_GAMMs

Ce script a pour objectif d'estimer les tendances des populations piscicoles d'eau douce de Bourgogne-Franche-Comté. Ceci se fera au moyen d'analyse statistiques de  Generalized Additive Mixte Models (GAMMs). La particularité de ces modèles par rapport à des GLMM, c'est qu'on va pouvoir intétgrer des fonctions smooth qui vont permettre de "coller" au distribution des prédictionsdes variables explicatives du modèles. Des effets d'autocorrélation spatiale et temporelles peuvent être alors possiblement inclus dans les modèles.


## Definition des types de variables 

- Loi de Poisson / 

- variables explicatives

```{r}
# a <- plot(esp_ope_selection_cha$valeur~esp_ope_selection_cha$annee)
```


## Poser le modèle 

```{r Construction jeu de données}
# Ajout du protocole, de la surface d'opération et de la date
ope_effectif_glm <- ope_effectif_absences %>%
  mef_ajouter_type_protocole() %>%
  mef_ajouter_surf_calc() %>%
  mef_ajouter_ope_date() %>%
  select(ope_id,
         stade,
         ope_surface_calculee,
         esp_code_alternatif,
         indicateur,
         valeur,
         ope_date,
         pro_libelle,
         annee)

ope_effectif_glm <- ope_effectif_glm %>% #Ajout des pop_id dans le dataframe
  left_join(y=operation %>%
              select(ope_id,
                     pop_id= ope_pop_id)) %>%
  mutate(pop_id = as.factor(pop_id))

ope_effectif_glm <- ope_effectif_glm %>% # Ajout de la date de pêche codée de 1 à 365
  mutate(julian = lubridate::yday(ope_date)) %>%
  ungroup() %>%
  rename(espece = esp_code_alternatif) %>% 
  mutate(stade = as.factor(stade))
```

```{r}
summary(ope_effectif_glm)
```


```{r}
ope_selection_test <- ope_selection %>%
  dplyr::select(ope_id, pop_id, sta_id)
```


```{r}
geometry_join
esp_ope_selection_cha <- esp_ope_selection %>%
  # filter(esp_code_alternatif == "ANG") %>%
  mef_ajouter_type_protocole() %>%
  left_join(ope_selection_test, by = "ope_id") %>%
  rename(valeur = lop_effectif,
         annee = annee.x) %>% 
  left_join(sta_id_ope_selection, by = "sta_id") %>% 
  mutate(
    valeur = as.numeric(valeur) ,
    annee = as.numeric(annee),
    ope_surface_calculee = as.numeric(ope_surface_calculee) ,
    pro_libelle = as.factor(pro_libelle),
    pop_id = as.factor(pop_id),
    sta_id = as.factor(sta_id)
  ) 

```


```{r}
summary(esp_ope_selection_cha)
```


```{r}
mod <- gamm(
  valeur ~ s(annee, k = 15) + s(ope_surface_calculee, k = 15)  + pro_libelle,
  random = list(sta_id =  ~ 1),
  data = esp_ope_selection_cha,
  family = poisson(link = "log"),
  method = "REML"
)
```


```{r}
gam.check(mod$gam)
```




## Pré-traitements GAMM
```{r Chargement des fonctions}
source(file = "../R/gamm_calcul_modele.R")
source(file = "../R/gamm_application_modele.R")
```
 
```{r Etablir les périodes etudes GAMM}
# liste_periodes_etude <- list(c(2007, 2025), 
#                              c(2015, 2025)) # Liste des périodes (chaque période est un vecteur avec l'année de début et l'année de fin)
```

Nous construisons un jeu de données complet :

```{r Construction jeu de données}
# Ajout du protocole, de la surface d'opération et de la date
# ope_effectif_gamm <- ope_effectif_absences %>%
#   mef_ajouter_type_protocole() %>%
#   mef_ajouter_surf_calc() %>%
#   mef_ajouter_ope_date() %>%
#   select(ope_id,
#          stade,
#          ope_surface_calculee,
#          esp_code_alternatif,
#          indicateur,
#          valeur,
#          ope_date,
#          pro_libelle,
#          annee)
# 
# ope_effectif_gamm <- ope_effectif_gamm %>% #Ajout des pop_id dans le dataframe
#   left_join(y=operation %>%
#               select(ope_id,
#                      pop_id= ope_pop_id)) %>%
#   mutate(pop_id = as.factor(pop_id))
# 
# ope_effectif_gamm <- ope_effectif_gamm %>% # Ajout de la date de pêche codée de 1 à 365
#   mutate(julian = lubridate::yday(ope_date)) %>%
#   ungroup() %>%
#   rename(espece = esp_code_alternatif)
```

```{r}
# esp_ope_selection_cha <- ope_effectif_gamm %>%
#   left_join(ope_selection_test, by = "ope_id") %>%
#   filter(espece == "TRF") %>%
#   rename(annee = annee.x) 
```


## Application du modèle GLMM 

  Afin d'exécuter l'analyse, deux fonctions ont été créer : *glmm_calcul_modele* (en charge de calculer les valeurs des modèles GLMM) et *glmm_application_modele* (le but étant d'excécuter la fonction *glm_calcul_modele* pour l'ensemble des combinaisons *periodes-especes-stade-indicateur*). Les analyses prennent en considération les données à l'échelle de l'opération. 


```{r Exécution fonction GLMM}
# gamm_resultats <- gamm_application_modele(data = ope_effectif_gamm,
#                                           liste_periodes = liste_periodes_etude)
```


```{r Mise en forme sortie fonction GLMM}
# gamm_resultats_annee <- gamm_resultats %>% 
#   filter(row_name == "annee") %>% 
#   select(periode,
#          esp_code_alternatif,
#          p_value,
#          Estimate,
#          sig) %>% 
#   mutate(trend = case_when(
#       Estimate > 0 ~ "\U2197",
#       Estimate < 0 ~ "\U2198",
#       TRUE ~ "."))
```


```{r Sélection des données résultats GLMM}
# # Filtrer les données selon les critères spécifiés
# gamm_resultats_format <- gamm_resultats_annee %>%
#   filter((esp_code_alternatif == "ANG" & periode == "2007-2025") |
#     (esp_code_alternatif %in% c(c("ABL","BAF","BLN","BRB", "BRE","BRO","CCO","CHA","CHE", "EPI", "EPT", "GAR", "GOU","HOT","LOF",   "LOR", "LOT","LPM" ,"LPP", "OBR", "PER", "ROT", "SAT", "SPI", "TAN", "TOX", "TRF","VAI","VAN","VAR")) & periode == "2007-2025"))
```


Construction d'un tableau récapitulatif des résultats du modèle GLMM :

```{r Réalisation tableau GLMM}
# tab_gamm_resultats <- gamm_resultats_format %>%
#   select(esp_code_alternatif,
#          periode,
#          trend,
#          sig) %>% 
#   arrange(esp_code_alternatif) %>%   # Ordonner par espèce, indicateur et stade
#   gt() %>%
#   tab_header(
#     title = "Synthèse des tendances des indicateurs des populations de poissons d'eau douce de BFC"
#   ) %>%
#   cols_label(
#     esp_code_alternatif = "Code Espèce",
#     trend = "Tendance gamm",
#     sig = "Significativité") %>%
#   tab_options(table.font.size = "small", data_row.padding = px(4))
# 
# # Afficher le tableau
# tab_gamm_resultats
```


# Graphiques pour voir les relations entre va réponse et va explicatives

```{r}
# esp_ope_selection <- esp_ope_selection %>% 
#    mef_ajouter_type_protocole() %>% 
#   rename(valeur = lop_effectif)
```

```{r}
# valeur_annee <- ggplot(esp_ope_selection, aes(x = annee , y = valeur)) +
#   geom_point() +
#   geom_smooth(method = "lm") +
#   labs(title = "y ~ X")
# valeur_annee
```


```{r}
# valeur_ope_surface <- ggplot(esp_ope_selection, aes(x = ope_surface_calculee , y = valeur)) +
#   geom_point() +
#   geom_smooth(method = "lm") +
#   labs(title = "y ~ X")
# valeur_ope_surface
```



 

```{r}
# valeur_pro <- ggplot(esp_ope_selection, aes(x = pro_libelle , y = valeur)) +
#   geom_boxplot()
# valeur_pro
```


# Graphiques pour voir les relations entre va réponse et va explicatives : CHA


```{r}
pal <- wes_palette("AsteroidCity1")
```



```{r ,fig.height = 6, fig.width = 10}
valeur_annee_cha <- ggplot(
  esp_ope_selection_cha,
  mapping = aes(x = annee, y = valeur)) +
    geom_point() +
    # scale_color_manual(values = pal) +
    theme_classic(base_size = 12) +
    geom_smooth(method = "lm") +
    labs(title = "y ~ X")
  
valeur_annee_cha
```



```{r}
ope_effectif_glm <- ope_effectif_glm %>% 
  filter(espece == "TRF", 
         stade == "ind")
```


```{r}
summary(esp_ope_selection_cha)
```
```{r}
total_valeur_cha <- esp_ope_selection_cha %>% 
  group_by(annee) %>% 
  summarise(effectif_total = sum(valeur), .groups = "drop")

ggplot(total_valeur_cha, mapping = aes(x = annee, y = effectif_total)) +
  geom_point() +
  geom_line()+
  geom_smooth(method = "lm") +
  theme_grey(base_size = 12)


```

```{r ,fig.height = 6, fig.width = 10}
valeur_annee_cha <- ggplot(
  ope_effectif_glm,
  mapping = aes(x = annee, y = valeur)) +
    geom_point() +
    # scale_color_manual(values = pal) +
    theme_classic(base_size = 12) +
    geom_smooth(method = "lm") +
    labs(title = "y ~ X")
  
valeur_annee_cha
```

```{r}
summary(ope_effectif_glm)
```



```{r ,fig.height = 6, fig.width = 10}
valeur_pro_cha <- ggplot(esp_ope_selection_cha, mapping = aes(x = pro_libelle, y = valeur)) +
  geom_boxplot() +
  scale_color_manual(values = pal) +
  theme_classic(base_size = 12) 
  # geom_smooth(method = "lm") +
  # labs(title = "y ~ X")
  
valeur_pro_cha
```

```{r Visualisation effort pêche}
esp_ope_selection_cha <- sta_id_ope_selection %>% 
  st_join(sta_id_ope_selection, by = "ope_id") 

mapview(
  list(buffer, mes_depts),
  # Visualisation de l'effort de pêche
  layer.name = c("Buffer_1_km", "Bourgogne-Franche-Comté"),
  col.regions = list("darkseagreen4", "darkseagreen1")
) +
  mapview(
    sta_id_ope_selection,
    layer.name = "Nombre operation par station",
    # size_var = "nb_ope_par_sta",
    # cex = "sta_id",
    cex = "nb_ope_par_sta",
    lwd = 0.2,
    zcol = "nb_ope_par_sta",
   # col.regions = "#D693E0",
    alpha = 0.8,
    legend = TRUE,
    labels = list(text = sta_id_ope_selection$nb_ope_par_sta, cex = 1.5)
  )
```


```{r}
# valeur_ope_surface_cha <- ggplot(esp_ope_selection, aes(x = ope_surface_calculee , y = valeur)) +
#   geom_point() +
#   geom_smooth(method = "lm") +
#   labs(title = "y ~ X")
# valeur_ope_surface_cha
```

```{r}
# valeur_pro_cha <- ggplot(esp_ope_selection, aes(x = pro_libelle , y = valeur )) +
#   geom_boxplot() 
# valeur_pro_cha
```

# Analyses GAMMs

```{r}
# summary(ope_effectif_glm)
```

```{r}
# coef(mod$gam)
```

```{r}
summary(mod$gam)
```

## Autocorelation spatiale - semi-variogramme

```{r}
# plot(variogram(valeur ~ annee, localisations = ~ X + Y, data, cutoff = 50))
```


```{r}
# ggplot(exp_variogram_data, aes(x = distance, y = gamma)) +
#   geom_point() +
#   geom_line() +
#   labs(x = "Lag (h)", y = "Semivariance") +
#   theme_minimal()
```


## Autocorelation temporelle - plot


```{r}
acf(residuals(mod$lme, type = "normalized"), lag.max = 20)# Autocorrélation temporelle — tient compte des effets aléatoires
```
```{r}
acf(residuals(mod$gam, type = "pearson"), lag.max = 40) # Diagnostic du smooth — ne tient pas compte de la structure mixte
```
```{r}
acf(residuals(mod$gam, type = "response"), lag.max = 40) #Résidus bruts sur l'échelle de la réponse
```


## Indépendance du modèles au data

```{r plots résidus}
gam.check(mod$gam)

```



```{r}
summary(mod$gam)
```


```{r}
anova(mod$gam)
```


-> verifier le k'/edf : edf doit être << k'

Verifier la concurvity

```{r}
concurvity(mod$gam, full = T)
```


## application du modèle 

```{r representation graphique standard}
draw(mod)

```

```{r}
sm <- smooth_estimates(mod) |>
  add_confint()
sm
```

```{r}
# add partial residuals to data
esp_ope_selection_cha <- esp_ope_selection_cha |>
  add_partial_residuals(mod$gam)
names(esp_ope_selection_cha)
```

```{r representation graphique custom ggplot2, fig.height = 6, fig.width = 12 }
p_sx2 <- sm  %>%
  filter(.smooth == "s(annee)")  %>%
  ggplot() +
  geom_rug(
    aes(x = annee),
    data = ,
    sides = "b",
    length = grid::unit(0.02, "npc")
  ) +
  geom_ribbon(aes(ymin = .lower_ci, ymax = .upper_ci, x = annee), alpha = 0.2) +
  geom_point(
    aes(x = annee, y = `s(annee)`),
    data = esp_ope_selection_cha,
    cex = 1.5,
    colour = "steelblue3"
  ) +
  geom_line(aes(x = annee, y = .estimate), lwd = 1.2) +
  labs(y = "Partial effect", title = "s(annee)")

p_sx0 <- sm  %>%
  filter(.smooth == "s(ope_surface_calculee)")  %>%
  ggplot() +
  geom_rug(
    aes(x = ope_surface_calculee),
    data = esp_ope_selection_cha,
    sides = "b",
    length = grid::unit(0.02, "npc")
  ) +
  geom_ribbon(aes(ymin = .lower_ci, ymax = .upper_ci, x = ope_surface_calculee), alpha = 0.2) +
  geom_point(
    aes(x = ope_surface_calculee, y = `s(ope_surface_calculee)`),
    data = esp_ope_selection_cha,
    cex = 1.5,
    colour = "steelblue3"
  ) +
  geom_line(aes(x = ope_surface_calculee, y = .estimate), lwd = 1.2) +
  labs(y = "Partial effect", title = "s(ope_surface_calculee)")

p_sx0 + p_sx2 + plot_layout(ncol = 2)

```


```{r}
coef(mod$gam)

```


```{r}
anova(mod$gam)
```

##glmm

```{r}
library(lme4)
library(RVAideMemoire)


```

```{r}
model_3 <- glmer(valeur ~ annee + ope_surface_calculee + pro_libelle  +(1|sta_id),  data = esp_ope_selection_cha,  family = poisson(link ="log"))
```


```{r}
plotresid(model_3)
```

```{r}
summary(model_3)
```
```{r}
anova(model_3)
```



```{r}
overdisp.glmer(model_3)
```

### Quasi binomiale négative 

```{r}
model_4 <- glmer.nb(valeur ~ annee + ope_surface_calculee + pro_libelle+ (1|sta_id),  data = esp_ope_selection_cha,  family = poisson(link = "log")
)

```


```{r}
plotresid(model_4)
```

```{r}
overdisp.glmer(model_4)

```




# GLM zero enflee 

```{r}
library(glmmTMB)
```

```{r}
mod3.3 <- glmmTMB(
  valeur ~ annee + ope_surface_calculee + pro_libelle + (1 |
                                                           sta_id) ,
  data = esp_ope_selection_cha,
  family = poisson(link = "log"),
  ziformula = ~ 1
)
```

```{r}
mod3.4 <- glmmTMB(
  valeur ~ annee + ope_surface_calculee + pro_libelle + (1 | sta_id) ,
  family = nbinom2(link = "log"),
  data = esp_ope_selection_cha,
  ziformula = ~ 1
)
```

```{r}
mod3.5 <- glmmTMB(
  valeur ~ annee + ope_surface_calculee + pro_libelle + (1 | sta_id) ,
  family = truncated_poisson(link = "log"),
  data = esp_ope_selection_cha,
  ziformula = ~ 1
)
```

```{r}
mod3.6 <- glmmTMB(
  valeur ~ annee + ope_surface_calculee + pro_libelle + (1 | sta_id) ,
  family = truncated_nbinom2(link = "log"),
  data = esp_ope_selection_cha,
  ziformula = ~ 1
)
```

```{r}
AIC(mod3.3, mod3.4, mod3.5, mod3.6)
```

```{r}
plotresid(mod3.4)
```


```{r}
plotresid(mod3.5)
```

```{r}
plotresid(mod3.6)
```
```{r}
summary(mod3.6)

```
```{r}
library(car)
Anova(mod3.5)
```


```{r}
summary(mod3.4)
```
```{r}
library(ggh4x)
```

```{r}
#Creation du df par especes avec leffectif total
total_valeur_cha <- ope_effectif_glm %>%
  group_by(annee, espece, indicateur) %>%
  summarise(effectif_total = sum(valeur), .groups = "drop") %>% 
  select(espece, annee, effectif_total)

# ajout des labels des indicateurs

indicateur_labels <- c(
  "effectif_total" = "Effectif total"
)
ggplot(total_valeur_cha, mapping = aes(x = annee, y = effectif_total)) +
  # facet_grid2(
  #   espece ~ indicateur,
  #   scales = "free",
  #   independent = "y",
  #   labeller = labeller(indicateur = "effectif total")) +
      geom_point(shape = 1, size = 2) +
      geom_line(linetype = 3, size = 0.9) +
      labs(x = "Années", y = "Effectif total") +
      geom_smooth(method = "lm", color = "darkred") +
      theme_grey(base_size = 12) 

```

```{r, fig.height = 30, fig.width = 15}

#Creation du df par especes avec effectif total
total_valeur_esp <- ope_effectif_glm %>%
  group_by(annee, espece, indicateur) %>%
  summarise(effectif_total = sum(valeur), .groups = "drop") %>% 
  select(espece, annee, effectif_total, indicateur)



effectif_total_esp <- ggplot(total_valeur_esp, aes(x = annee, y = effectif_total)) +
  facet_wrap2(
    espece ~ indicateur,
    ncol = 3,
    scales = "free_y",
    axes = "all",
    trim_blank = T
  ) +
  geom_point(shape = 1, size = 2) +
  geom_line(linetype = 3, linewidth = 0.9) +
  labs(x = "Années", y = "Effectif total") +
  geom_smooth(method = "lm", color = "darkred") +
  # theme_grey(base_size = 12) +
  theme(
    strip.background = element_rect(color = "grey85", fill = "grey85"),
    legend.position = "bottom",
    panel.background = element_rect(fill = "grey92"),
    panel.grid.major = element_line(color = "#faffff", size = 0.1),
    panel.grid.minor = element_line(color = "#faffff")
  )

effectif_total_esp
```

```{r, fig.height = 30, fig.width = 15}
esp_ope_selection_graph <- esp_ope_selection %>%
  # filter(esp_code_alternatif == "ANG") %>%
  mef_ajouter_type_protocole() %>%
  left_join(ope_selection_test, by = "ope_id") %>%
  rename(valeur = lop_effectif,
         annee = annee.x) %>%
  mutate(
    valeur = as.numeric(valeur) ,
    annee = as.numeric(annee),
    ope_surface_calculee = as.numeric(ope_surface_calculee) ,
    pro_libelle = as.factor(pro_libelle),
    pop_id = as.factor(pop_id),
    sta_id = as.factor(sta_id)
  ) %>% 
  mutate(indicateur = "effectif_total") 

#Creation du df par especes avec effectif total
total_valeur_esp <- esp_ope_selection_graph %>%
  group_by(annee, esp_code_alternatif, indicateur) %>%
  summarise(effectif_total = sum(valeur), .groups = "drop") %>% 
  select(esp_code_alternatif, annee, effectif_total,indicateur)

# Creation du graph
effectif_total_esp <- ggplot(total_valeur_esp, aes(x = annee, y = effectif_total)) +
  facet_wrap2(
    esp_code_alternatif ~ indicateur,
    ncol = 3,
    scales = "free_y",
    axes = "all",
    trim_blank = T
  ) +
  geom_point(shape = 21, size = 2) +
  geom_line(linetype = 3, linewidth = 0.5) +
  labs(x = "Années", y = "Effectif total") +
  geom_smooth(method = "loess", se = F, color ="darkred") +  # Add loess trend lines
  # geom_smooth(method = "lm", color = "darkred") +
  # theme_light(base_size = 12) +
  theme(
    strip.background = element_rect(color = "grey85", fill = "grey85"),
    legend.position = "bottom",
    panel.background = element_rect(fill = "grey92"),
    panel.grid.major = element_line(color = "#faffff", size = 0.1),
    panel.grid.minor = element_line(color = "#faffff")
  )

effectif_total_esp
```

