---
title: "LRR des poissons d'eau douce de BFC"
subtitle: "45_GAMM_question"
author: "PabloVigneron"
date: "`r format(Sys.time(), '%Y-%m-%d')`"
output: 
  bookdown::html_document2:
   fig_caption: yes
   tab_caption: yes
   number_sections: yes
   global_numbering: yes
   toc: yes
   toc_float:
         toc_collapsed: yes
         toc_depth: 2
   code_folding: hide
   css: "style.css"
#bibliography: .bib
#link-citations: true
#cls: apa.cls
#editor_options: 
#  markdown: 
#    wrap: sentence
---

```{r setup, include=FALSE}
knitr::opts_chunk$set(echo = TRUE,
                      message = FALSE,
                      warning = FALSE)
```

# Chargement des packages, des fonctions et des données

```{r Chargement des packages}
library(tidyverse)
library(wesanderson) # Palette de couleur
library(aspe) # Traitement de la base aspe
library(mgcv) # modele GAMMs
library(gratia)
library(patchwork)
library(lme4)
library(RVAideMemoire)
```

```{r Chargement des données}
load(file = "../processed_data/selection_especes.rda")
load(file = "../processed_data/selection_pop_ope.rda")
load(file = "../processed_data/donnees_densite_eff_abs.rda")
```

```{r Chargement des tables aspe}
rdata_tables <- misc_nom_dernier_fichier(
  repertoire = "../../../../Liste_rouge_BFC/raw_data",
  pattern = "^tables")
load(rdata_tables) # Chargement des données 
```


Script : 45_GAMM_question

# Objectif 

L’objectif principal de l'étude est d'évaluer les tendances démographiques des espèces de poissons d'eau douce à l'échelle de la région Bourgogne Franche-comté. Des séries chronologiques longues enregistrant plus d’une dizaine d’années ou 3 générations (critère A UICN) de données seront utilisées (sur un total disponible d’une vingtaine d'années). Ce travail s’inscrit dans la perspective de la création de la Liste rouge régionale des poissons d’eau douce de Bourgogne Franche-Comté et compte une trentaine d'espèces à évaluer.


L’OFB a mis en place depuis 1990 des réseaux de suivi temporel de l’état des milieux aquatiques à partir des peuplements de poissons. Les échantillonnages sont réalisé tout les ans où tout les deux ans en fonction des réseaux pluriannuels des stations identiques selon deux protocoles distincts : 
- pêche par points 
- pêche complète


Les tendances temporelles seront estimé par une analyse statistiques de Modèles Linéaires Généralisé Mixtes (GLMM) ou de 
Modèles Additifs Généralisé Mixtes (GAMMs).

## Représentation des series temporelles par stations (163)

```{r Représentation séries temporelles, fig.height = 44, fig.width = 28}
ope_selection %>% # Représentation graphique des stations sélectionnées et des types de pêche associées
  ggplot(
    aes(
      x = as.character(pop_libelle),
      y = annee,
      fill = pro_libelle
    ),
    legend.background = element_rect(fill = "#ffffff")
  ) +
  scale_fill_manual(values = pal) +
  geom_tile() +
  labs(
    title = "Les points de prélèvements sélectionnés et les types de pêches associées",
    subtitle = "Région Bourgogne-Franche-Comté",
    x = "",
    y = "Années",
    fill = "Type de pêche"
  ) +
  theme_light(base_size = 18) +
  theme(
    panel.grid.major = element_line(color = "#ffffff", size = 0.1),
    panel.grid.minor = element_line(color = "#ffffff"),
    panel.background = element_rect(fill = "#faf0e6"),
    legend.position = "bottom",
    legend.text = element_text(size = 18),
    # taille labels pro_libelle
    legend.title = element_text(size = 15),
    # taille titre légende
    axis.text.y = element_text(size = 16) # taille noms stations
  ) +
  coord_flip() +
  scale_y_continuous(breaks = seq(min(ope_selection$annee), max(ope_selection$annee), by = 3))
```

# Exemple d'analyse avec une espèce de poisson

```{r}
esp_ope_selection_cha <- esp_ope_selection %>%
  filter(esp_code_alternatif == "CHA") %>%
  mef_ajouter_type_protocole() %>%
  left_join(ope_selection_test, by = "ope_id") %>%
  rename(valeur = lop_effectif,
         annee = annee.x) %>%
  mutate(
    valeur = as.numeric(valeur) ,
    annee = as.numeric(annee),
    ope_surface_calculee = as.numeric(ope_surface_calculee) ,
    pro_libelle = as.factor(pro_libelle),
    pop_id = as.factor(pop_id),
    sta_id = as.factor(sta_id)
  )

```

## Construction du modele GAMM

```{r}
# mod <- gamm(
#   valeur ~ s(annee, k = 15) + s(ope_surface_calculee, k = 15)  + pro_libelle,
#   random = list(sta_id =  ~ 1),
#   data = esp_ope_selection_cha,
#   family = poisson,
#   method = "REML"
# )
```


## Autocorelation temporelle - plot


```{r}
acf(residuals(mod$lme, type = "normalized"), lag.max = 20)# Autocorrélation temporelle — tient compte des effets aléatoires
```


## Autocorelation spatial - semi-variogramme

```{r}
plot(variogram(valeur ~ annee, localisations = ~ X + Y, data, cutoff = 50))
```


## Indépendance du modèles au data

```{r plots résidus}
gam.check(mod$gam)

```

-> verifier le k'/edf : edf doit être << k'

## Verifier la concurvity

```{r}
concurvity(mod$gam)
```


## Représentation graphique des smooth

```{r representation graphique standard}
draw(mod)

```

```{r}
sm <- smooth_estimates(mod) |>
  add_confint()
sm
```

```{r}
# add partial residuals to data
esp_ope_selection_cha <- ope_effectif_glm |>
  add_partial_residuals(mod$gam)
names(esp_ope_selection_cha)
```

```{r representation graphique custom ggplot2}
p_sx2 <- sm  %>%
  filter(.smooth == "s(annee)")  %>%
  ggplot() +
  geom_rug(
    aes(x = annee),
    data = ,
    sides = "b",
    length = grid::unit(0.02, "npc")
  ) +
  geom_ribbon(aes(ymin = .lower_ci, ymax = .upper_ci, x = annee), alpha = 0.2) +
  geom_point(
    aes(x = annee, y = `s(annee)`),
    data = esp_ope_selection_cha,
    cex = 1.5,
    colour = "steelblue3"
  ) +
  geom_line(aes(x = annee, y = .estimate), lwd = 1.2) +
  labs(y = "Partial effect", title = "s(annee)")

p_sx0 <- sm  %>%
  filter(.smooth == "s(ope_surface_calculee)")  %>%
  ggplot() +
  geom_rug(
    aes(x = ope_surface_calculee),
    data = esp_ope_selection_cha,
    sides = "b",
    length = grid::unit(0.02, "npc")
  ) +
  geom_ribbon(aes(ymin = .lower_ci, ymax = .upper_ci, x = ope_surface_calculee), alpha = 0.2) +
  geom_point(
    aes(x = ope_surface_calculee, y = `s(ope_surface_calculee)`),
    data = esp_ope_selection_cha,
    cex = 1.5,
    colour = "steelblue3"
  ) +
  geom_line(aes(x = ope_surface_calculee, y = .estimate), lwd = 1.2) +
  labs(y = "Partial effect", title = "s(x0)")

p_sx0 + p_sx2 + plot_layout(ncol = 2)

```



## Getting the right fit 

Fit = Likelihood - lambda x Wiggliness

Le lambda permet de balancer entre l'over et l'underfitting du modèle au données.

Utiliser la  "Restricted Maximum Likelihood" (REML) methode pour comme smoothing parameter (methode la plus stable hautement recommandé).