---
title: "LRR des poissons d'eau douce de BFC"
subtitle: "45_GAMM_question"
author: "PabloVigneron"
date: "`r format(Sys.time(), '%Y-%m-%d')`"
output: 
  bookdown::html_document2:
   fig_caption: yes
   tab_caption: yes
   number_sections: yes
   global_numbering: yes
   toc: yes
   toc_float:
         toc_collapsed: yes
         toc_depth: 2
   code_folding: hide
   css: "style.css"
#bibliography: .bib
#link-citations: true
#cls: apa.cls
#editor_options: 
#  markdown: 
#    wrap: sentence
---

```{r setup, include=FALSE}
knitr::opts_chunk$set(echo = TRUE,
                      message = FALSE,
                      warning = FALSE)
```

# Chargement des packages, des fonctions et des données

```{r Chargement des packages}
library(tidyverse)
library(wesanderson) # Palette de couleur
library(aspe) # Traitement de la base aspe
library(mgcv) # modele GAMMs
library(gratia)
library(patchwork)
library(lme4)
library(RVAideMemoire)
library(glmmTMB)
library(car) # fonction Anova()
library(ggh4x)
library(gstat)#semi_variogramme
```

```{r Chargement des données}
load(file = "../processed_data/selection_especes.rda")
load(file = "../processed_data/selection_pop_ope.rda")
load(file = "../processed_data/donnees_densite_eff_abs.rda")
load(file = "../processed_data/selection_pop_ope.rda")
```

```{r Chargement des tables aspe}
rdata_tables <- misc_nom_dernier_fichier(
  repertoire = "../../../../Liste_rouge_BFC/raw_data",
  pattern = "^tables")
load(rdata_tables) # Chargement des données 
```

```{r chargement de la palette de couleur}
pal <- wes_palette("AsteroidCity1")
```

Script : 45_GAMM_question

# Objectif 

L’objectif principal de l'étude est d'évaluer les tendances démographiques des espèces de poissons d'eau douce à l'échelle de la région Bourgogne Franche-comté. Des séries chronologiques longues enregistrant plus d’une dizaine d’années ou 3 générations (critère A UICN) de données seront utilisées (sur un total disponible d’une vingtaine d'années). Ce travail s’inscrit dans la perspective de la création de la Liste rouge régionale des poissons d’eau douce de Bourgogne Franche-Comté et compte une trentaine d'espèces à évaluer.


L’OFB a mis en place depuis 1990 des réseaux de suivi temporel de l’état des milieux aquatiques à partir des peuplements de poissons. Les échantillonnages sont réalisés tous les ans ou tout les deux ans en fonction des réseaux pluriannuels des stations identiques selon deux protocoles distincts : 
- pêche par points 
- pêche complète


Les tendances temporelles seront estimées par une analyse statistiques de Modèles Linéaires Généralisé Mixtes (GLMM) ou de 
Modèles Additifs Généralisé Mixtes (GAMMs).

## Représentation des series temporelles par stations (163)

```{r Représentation séries temporelles, fig.height = 44, fig.width = 28}
ope_selection %>% # Représentation graphique des stations sélectionnées et des types de pêche associées
  ggplot(
    aes(
      x = as.character(pop_libelle),
      y = annee,
      fill = pro_libelle
    ),
    legend.background = element_rect(fill = "#ffffff")
  ) +
  scale_fill_manual(values = pal) +
  geom_tile() +
  labs(
    title = "Les points de prélèvements sélectionnés et les types de pêches associées",
    subtitle = "Région Bourgogne-Franche-Comté",
    x = "",
    y = "Années",
    fill = "Type de pêche"
  ) +
  theme_light(base_size = 18) +
  theme(
    panel.grid.major = element_line(color = "#ffffff", size = 0.1),
    panel.grid.minor = element_line(color = "#ffffff"),
    panel.background = element_rect(fill = "#faf0e6"),
    legend.position = "bottom",
    legend.text = element_text(size = 18),
    # taille labels pro_libelle
    legend.title = element_text(size = 15),
    # taille titre légende
    axis.text.y = element_text(size = 16) # taille noms stations
  ) +
  coord_flip() +
  scale_y_continuous(breaks = seq(min(ope_selection$annee), max(ope_selection$annee), by = 3))
```

# Exemple d'analyse avec une espèce de poisson

## Resprésenation graphique - effectif total en fonction des années

```{r preparation du df pour graphique evolution effectifs par annee, fig.height = 30, fig.width = 15}
# Pour creer la colonne periode : on renseigne le début de période souhaiter : ici 2007
annee_debut_periode <- 2007

# preparer la table pour jointure
ope_selection <- ope_selection %>%
  dplyr::select(ope_id, pop_id, sta_id)

esp_ope_selection_graph <- esp_ope_selection %>%
  mef_ajouter_type_protocole() %>%
  left_join(ope_selection, by = "ope_id") %>%
  rename(valeur = lop_effectif, annee = annee.x) %>%
  mutate(
    valeur = as.numeric(valeur) ,
    annee = as.numeric(annee),
    ope_surface_calculee = as.numeric(ope_surface_calculee) ,
    pro_libelle = as.factor(pro_libelle),
    pop_id = as.factor(pop_id),
    sta_id = as.factor(sta_id),
    indicateur = "effectif_total"
  ) %>% # creation d'une colonne pour la période (ex : 2007-2008)
  mutate(periode = {
    debut <- floor((annee - annee_debut_periode) / 2) * 2 + annee_debut_periode
    paste0(debut)
  }, 
  periode = as.numeric(periode))%>%
  select(
    ope_id,
    valeur,
    esp_code_alternatif,
    annee,
    ope_surface_calculee,
    pro_libelle,
    pop_id,
    sta_id,
    indicateur, 
    periode
  ) 
# Creation du df par especes avec effectif total
total_valeur_esp <- esp_ope_selection_graph %>%
  group_by(periode,annee, esp_code_alternatif, indicateur) %>%
  summarise(effectif_total = sum(valeur), .groups = "drop") %>%
  select(esp_code_alternatif,annee, periode, effectif_total, indicateur)
```

Selection de l'espèce à traiter : ici le **Chabot "CHA"**

```{r}
esp_ope_selection_cha <- esp_ope_selection_graph %>%
  filter(esp_code_alternatif == "CHA") 
```

```{r}
# ggplot(total_valeur_cha, mapping = aes(x = annee, y = effectif_total)) +
#   # facet_grid2(
#   #   espece ~ indicateur,
#   #   scales = "free",
#   #   independent = "y",
#   #   labeller = labeller(indicateur = "effectif total")) +
#       geom_point(shape = 1, size = 2) +
#       geom_line(linetype = 3, size = 0.9) +
#       labs(x = "Années", y = "Effectif total") +
#       geom_smooth(method = "lm", color = "darkred") +
#       theme_grey(base_size = 12) 

```
## Construction du modele GAMM

```{r}
mod_gamm_1.0 <- gamm(
  valeur ~ s(annee, k = 15) + s(ope_surface_calculee, k = 15)  + pro_libelle,
  random = list(sta_id =  ~ 1),
  data = esp_ope_selection_cha,
  family = poisson(link = "log"),
  method = "REML"
)
mod_gamm_1.1 <- gamm(
  valeur ~ s(annee, k = 15) + s(ope_surface_calculee, k = 15)  + pro_libelle,
  random = list(sta_id =  ~ 1),
  data = esp_ope_selection_cha,
  family = poisson(link = "identity"),
  method = "REML"
)
mod_gamm_1.2 <- gamm(
  valeur ~ s(annee, k = 15) + s(ope_surface_calculee, k = 15)  + pro_libelle,
  random = list(sta_id =  ~ 1),
  data = esp_ope_selection_cha,
  family = poisson(link = "sqrt"),
  method = "REML"
)
```

### Autocorelation temporelle - plot


```{r}
acf(residuals(mod_gamm_1.0$lme, type = "normalized"), lag.max = 20)# Autocorrélation temporelle — tient compte des effets aléatoires
acf(residuals(mod_gamm_1.1$lme, type = "normalized"), lag.max = 20)# Autocorrélation temporelle — tient compte des effets aléatoires
acf(residuals(mod_gamm_1.2$lme, type = "normalized"), lag.max = 20)# Autocorrélation temporelle — tient compte des effets aléatoires
```


### Autocorelation spatial - semi-variogramme

```{r, semi_variogramme pour tester l'autocorrelation spatiale}
vgm_cha <- variogram(
  valeur ~ annee,
  locations = ~ x + y,
  data = esp_ope_selection_cha,
  cutoff = 50
)
plot(vgm_cha)
```



### Indépendance du modèles aux data

```{r plots résidus}
gam.check(mod_gamm_1.0$gam)
```

```{r}
gam.check(mod_gamm_1.1$gam)
```

```{r}
gam.check(mod_gamm_1.2$gam)
```

-> verifier le k'/edf : edf doit être << k'

### Verifier la concurvity

```{r}
concurvity(mod_gamm_1.0$gam)
concurvity(mod_gamm_1.2$gam)
concurvity(mod_gamm_1.2$gam)
```


### Représentation graphique des smooth

```{r representation graphique standard}
draw(mod_gamm_1.0)
draw(mod_gamm_1.1)
draw(mod_gamm_1.2)
```

```{r}
# sm <- smooth_estimates(mod) |>
#   add_confint()
# sm
# # add partial residuals to data
# esp_ope_selection_cha <- ope_effectif_glm |>
#   add_partial_residuals(mod$gam)
# names(esp_ope_selection_cha)
# 
# # Representation graphique custom ggplot2
# p_sx2 <- sm  %>%
#   filter(.smooth == "s(annee)")  %>%
#   ggplot() +
#   geom_rug(
#     aes(x = annee),
#     data = ,
#     sides = "b",
#     length = grid::unit(0.02, "npc")
#   ) +
#   geom_ribbon(aes(ymin = .lower_ci, ymax = .upper_ci, x = annee), alpha = 0.2) +
#   geom_point(
#     aes(x = annee, y = `s(annee)`),
#     data = esp_ope_selection_cha,
#     cex = 1.5,
#     colour = "steelblue3"
#   ) +
#   geom_line(aes(x = annee, y = .estimate), lwd = 1.2) +
#   labs(y = "Partial effect", title = "s(annee)")
# 
# p_sx0 <- sm  %>%
#   filter(.smooth == "s(ope_surface_calculee)")  %>%
#   ggplot() +
#   geom_rug(
#     aes(x = ope_surface_calculee),
#     data = esp_ope_selection_cha,
#     sides = "b",
#     length = grid::unit(0.02, "npc")
#   ) +
#   geom_ribbon(aes(ymin = .lower_ci, ymax = .upper_ci, x = ope_surface_calculee), alpha = 0.2) +
#   geom_point(
#     aes(x = ope_surface_calculee, y = `s(ope_surface_calculee)`),
#     data = esp_ope_selection_cha,
#     cex = 1.5,
#     colour = "steelblue3"
#   ) +
#   geom_line(aes(x = ope_surface_calculee, y = .estimate), lwd = 1.2) +
#   labs(y = "Partial effect", title = "s(x0)")
# 
# p_sx0 + p_sx2 + plot_layout(ncol = 2)

```

## Construction du modele GLMM

```{r, construction des modèles GLMM avec différentes fonctions de liens}
mod_glmm_1.0 <- glmer(
  valeur ~ annee + ope_surface_calculee + pro_libelle  + (1 |
                                                            sta_id),
  data = esp_ope_selection_cha,
  family = poisson(link = "log")
)
mod_glmm_1.1 <- glmer(
  valeur ~ annee + ope_surface_calculee + pro_libelle  + (1 |
                                                            sta_id),
  data = esp_ope_selection_cha,
  family = poisson(link = "identity")
)
mod_glmm_1.2 <- glmer(
  valeur ~ annee + ope_surface_calculee + pro_libelle  + (1 |
                                                            sta_id),
  data = esp_ope_selection_cha,
  family = poisson(link = "sqrt")
)
```

### Indépendance du modèle aux données

```{r, plotresid des modèles glmm}
plotresid(mod_glmm_1.0)
# plotresid(mod_glmm_1.1)
plotresid(mod_glmm_1.2)
```

### Homoscédaticité des résidus

```{r, Homoscédaticité des résidus}
overdisp.glmer(mod_glmm_1.0)
# overdisp.glmer(mod_glmm_1.1)
overdisp.glmer(mod_glmm_1.2)
```

### Test post-hoc - fonction anova

Si les conditions d'applications du modèle sont bien respectées :

```{r}
anova(mod_glmm_1.0)
# anova(mod_glmm_1.1)
anova(mod_glmm_1.2)
```

```{r}
summary(mod_glmm_1.0)
# summary(mod_glmm_1.1)
summary(mod_glmm_1.2)
```
Si problème de sur ou sous-dispersion : esssayer une Quasi binomiale négative. 

## Construction du modèle GLMM avec une Quasi binomiale négative 

```{r}
mod_glmm_qbn <- glmer.nb(valeur ~ annee + ope_surface_calculee + pro_libelle+ (1|sta_id),  data = esp_ope_selection_cha,  family = poisson(link = "log")
)

```

## Construction des modeles GLMM Zero-inlfated

```{r}
mod_zi_1.0 <- glmmTMB(
  valeur ~ annee + ope_surface_calculee + pro_libelle + (1 |
                                                           sta_id) ,
  data = esp_ope_selection_cha,
  family = poisson(link = "log"),
  ziformula = ~ 1
)
mod_zi_1.1 <- glmmTMB(
  valeur ~ annee + ope_surface_calculee + pro_libelle + (1 | sta_id) ,
  family = nbinom2(link = "log"),
  data = esp_ope_selection_cha,
  ziformula = ~ 1
)
mod_zi_1.2 <- glmmTMB(
  valeur ~ annee + ope_surface_calculee + pro_libelle + (1 | sta_id) ,
  family = truncated_poisson(link = "log"),
  data = esp_ope_selection_cha,
  ziformula = ~ 1
)
mod_zi_1.3 <- glmmTMB(
  valeur ~ annee + ope_surface_calculee + pro_libelle + (1 | sta_id) ,
  family = truncated_nbinom2(link = "log"),
  data = esp_ope_selection_cha,
  ziformula = ~ 1
)
```

On selectionne à l'aide du critère AIC le meilleur modèle c'est à dire le modèle avec le plus petit AIC. 

```{r, selection du meilleur modeles}
AIC(mod_zi_1.0, mod_zi_1.1, mod_zi_1.2, mod_zi_1.3)
```

```{r, plotresid des modèles glmm zero inflated}
plotresid(mod_zi_1.0)
plotresid(mod_zi_1.1)
plotresid(mod_zi_1.2)
plotresid(mod_zi_1.3)
```

```{r}
summary(mod_zi_1.0)
summary(mod_zi_1.1)
summary(mod_zi_1.2)
summary(mod_zi_1.3)
```

Si les conditions d'applications du modèle sont bien respectées :
```{r}
Anova(mod_zi_1.0)
Anova(mod_zi_1.1)
Anova(mod_zi_1.2)
Anova(mod_zi_1.3)
```

