---
title: "LRR des poissons d'eau douce de BFC"
subtitle: "46_ZIP_GLMM"
author: "PabloVigneron"
date: "`r format(Sys.time(), '%Y-%m-%d')`"
output: 
  bookdown::html_document2:
   fig_caption: yes
   tab_caption: yes
   number_sections: yes
   global_numbering: yes
   toc: yes
   toc_float:
         toc_collapsed: yes
         toc_depth: 2
   code_folding: hide
   css: "style.css"
#bibliography: .bib
#link-citations: true
#cls: apa.cls
#editor_options: 
#  markdown: 
#    wrap: sentence
---

```{r setup, include=FALSE}
knitr::opts_chunk$set(echo = TRUE,
                      message = FALSE,
                      warning = FALSE)
```

# Chargement des packages, des fonctions et des données

```{r Chargement des packages}
library(tidyverse)
library(wesanderson) # Palette de couleur
library(aspe) # Traitement de la base aspe
library(mgcv) # modele GAMMs
library(gratia)
library(patchwork)
library(lme4)
library(RVAideMemoire)
library(glmmTMB)
library(car) # fonction Anova()
library(ggh4x)
library(gstat)#semi_variogramme
library(mapview)
library(COGiter)
library(sf)
library(ggplotify)
library(ggpubr)
library(gstat)# For semivariogram
```

```{r Chargement des données}
load(file = "../processed_data/selection_especes.rda")
load(file = "../processed_data/selection_pop_ope.rda")
load(file = "../processed_data/donnees_densite_eff_abs.rda")
load(file = "../processed_data/selection_pop_ope.rda")
load(file = "../processed_data/selection_pop_ope_carte.rda")
```

```{r Chargement des tables aspe}
rdata_tables <- misc_nom_dernier_fichier(
  repertoire = "../../../../Liste_rouge_BFC/raw_data",
  pattern = "^tables")
load(rdata_tables) # Chargement des données 
```

```{r chargement de la palette de couleur}
pal <- wes_palette("AsteroidCity1")
```

```{r chragement des fonctions}
source(file = "../R/adequate_data_for_model.R")
```

Script : 46_ZIP_GLMM

## Choix des variables

Pour répondre à la question initiale, les modèles vont se construire à partir des variables suivantes : 

La variable réponse : **valeur**, effectif des poissons  *variable quantitative discrète bornée*

Les variables explicatives : 

les co-variables : 

- **annee**, *variable quantitative discrète bornée*

- **ope_surface_calculee**, la surface pêchée *variable quantitative continue bornée*

les facteurs :

- **pro_libelle**, les protocoles utilisés (2 modalitées) *variable qualitative nominal*

- **sta_id**, les stations d'échantillonages (163 modalitées) *variable qualitative nominal*


## Demarche des analyses statistiques

Comme les données sont appariées, un facteur aléatoire **(1|sta_id)** sera intégré dans tous les modèles.Les modèles seront de la forme suivante : 

modele <- effectif ~ annee + protocole + surface + (1|station)
 
**Le coefficient prédit par les modèles permettra d'estimer la tendance temporelle**.

1. **Modèles Additifs Généralisé Mixtes (GAMMs)**  

Les GAMMs sont utilisés en considérant que les relations entre les variables ne sont pas forcément linéaires. Par exemple, les effectifs fluctuent entre les années par un échantillonnage bi-annelles pour certaines stations et une grande variabilité annuelle des effectifs conditionnés par les conditions lors de la période de reproduction.

2. **Modèles Linéaires Généralisé Mixtes (GLMM)**

Les GLMM sont utilisés pour améliorer l'ajustement du modèle au données.

3. **Modèle de zéro enflées**

Les modèles Zero-inflated sont utilisés pour corrigé **la sur-dispersion des résidus**


## Resprésenation graphique - effectif total en fonction des années

```{r preparation du df pour graphique evolution effectifs par annee, fig.height = 30, fig.width = 15}
# Pour creer la colonne periode : on renseigne le début de période souhaiter : ici 2007
annee_debut_periode <- 2007

# preparer la table pour jointure
ope_selection <- ope_selection %>%
  dplyr::select(ope_id, pop_id, sta_id)

# Ajout des coordonnées pour jointure avec df pour future analyse autocorrelation spatiale
coord_sta_id <- point_prelevement %>%
  filter(pop_id %in% pop_serie_tempo) %>%
  rename(x = pop_coordonnees_x, y = pop_coordonnees_y) %>%
  select(pop_id, x, y)

esp_ope_selection_graph <- esp_ope_selection %>%
  mef_ajouter_type_protocole() %>%
  mef_ajouter_ope_date() %>%
  left_join(ope_selection, by = "ope_id") %>%
  rename(valeur = lop_effectif, annee = annee.x) %>%
  left_join(coord_sta_id, by = "pop_id") %>%
  mutate(
    valeur = as.numeric(valeur) ,
    annee = as.numeric(annee),
    ope_surface_calculee = as.numeric(ope_surface_calculee) ,
    pro_libelle = as.factor(pro_libelle),
    pop_id = as.factor(pop_id),
    sta_id = as.factor(sta_id),
    indicateur = "effectif_total"
  ) %>% # creation d'une colonne pour la période (ex : 2007-2008)
  mutate(periode = {
    debut <- floor((annee - annee_debut_periode) / 2) * 2 + annee_debut_periode
    paste0(debut)
  }, periode = as.numeric(periode)) %>%
  mutate(julian = lubridate::yday(ope_date)) %>% #  Ajout de la date de pêche codée de 1 à 365
  select(
    ope_id,
    valeur,
    esp_code_alternatif,
    annee,
    ope_surface_calculee,
    pro_libelle,
    pop_id,
    sta_id,
    indicateur,
    periode,
    x,
    y,
    ope_date, 
    julian
  ) 
# Creation du df par especes avec effectif total - periode
total_valeur_esp <- esp_ope_selection_graph %>%
  group_by(periode, esp_code_alternatif, indicateur) %>%
  summarise(effectif_total = sum(valeur), .groups = "drop") %>%
  select(esp_code_alternatif, periode, effectif_total, indicateur)

# Creation du df par especes avec effectif total - annee
total_valeur_esp_an <- esp_ope_selection_graph %>%
  group_by(annee, esp_code_alternatif, indicateur) %>%
  summarise(effectif_total = sum(valeur), .groups = "drop") %>%
  select(esp_code_alternatif, annee, effectif_total, indicateur)
```

```{r, definir si le nombre de data est suffisant pour appliquer les modeles}

# adequate_data_for_model(esp_ope_selection_graph, esp = c("ABL","ANG","BAF","BLN","BRB", "BRE","BRO","CCO","CHA","CHE", "EPI", "EPT", "GAR", "GOU","HOT","LOF","LOR", "LOT","LPM" ,"LPP", "OBR", "PER", "ROT", "SAT", "SPI", "TAN", "TOX", "TRF","VAI","VAN","VAR"))

```



Selection de l'espèce à traiter : ici la **Truite fario "TRF"**

```{r}
# Selection de lespèce cible pour le graphique
total_valeur_esp <- total_valeur_esp %>%
  filter(esp_code_alternatif == "VAR")

# Selection de lespèce cible pour le graphique
total_valeur_esp_an <- total_valeur_esp_an %>%
  filter(esp_code_alternatif == "VAR")

# Selecetion de l'espèce pour les analyses
esp_ope_selection_x <- esp_ope_selection_graph %>%
  filter(esp_code_alternatif == "VAR") 
```


```{r plot evolution effectif annee periode, fig.height = 11, fig.width = 20}
plot_trf_annee <- ggplot(total_valeur_esp_an, aes(x = annee, y = effectif_total)) +
  facet_wrap2(
    esp_code_alternatif ~ indicateur,
    ncol = 3,
    scales = "free_y",
    axes = "all",
    trim_blank = T
  ) +
  geom_point(shape = 21, size = 2) +
  geom_line(linetype = 3, linewidth = 0.5) +
  labs(x = "Années", y = "Effectif total") +
  geom_smooth(method = "lm", color = "darkred") +
  # geom_smooth(method = "loess",
  #             se = F,
  #             color = "darkred") +  # Add loess trend lines
  theme(
    strip.background = element_rect(color = "grey85", fill = "grey85"),
    legend.position = "bottom",
    panel.background = element_rect(fill = "grey95"),
    panel.grid.major = element_line(color = "#faffff", size = 0.1),
    panel.grid.minor = element_line(color = "#faffff")
  )

plot_trf_periode <- ggplot(total_valeur_esp, aes(x = periode, y = effectif_total)) +
  facet_wrap2(
    esp_code_alternatif ~ indicateur,
    ncol = 3,
    scales = "free_y",
    axes = "all",
    trim_blank = T
  ) +
  geom_point(shape = 21, size = 2) +
  geom_line(linetype = 3, linewidth = 0.5) +
  labs(x = "Période", y = "Effectif total") +
  geom_smooth(method = "lm", color = "darkred") +
  # geom_smooth(method = "loess",
  #             se = F,
  #             color = "darkred") +  # Add loess trend lines
  theme(
    strip.background = element_rect(color = "grey85", fill = "grey85"),
    legend.position = "bottom",
    panel.background = element_rect(fill = "grey95"),
    panel.grid.major = element_line(color = "#faffff", size = 0.1),
    panel.grid.minor = element_line(color = "#faffff")
  )

plot_trf <- ggarrange(
  plot_trf_annee,
  plot_trf_periode,
  ncol = 2,
  nrow = 1,
  labels = c(
    "Effectif en fonction de l'annee",
    "Effectif en fonction de la periode (n : n+1)"
  ),
  font.label = list(
    size = 14,
    color = "darkred",
    face = "bold",
    family = NULL
  ),
  hjust = -0.5,
  vjust = 1.9,
  align = c("none", "h", "v", "hv")
)
plot_trf
```

## Construction du modele GAMM

```{r}
mod_gamm_1.0 <- gamm(
  valeur ~ s(annee, k = 15) + s(ope_surface_calculee, k = 15)  + pro_libelle,
  random = list(sta_id =  ~ 1),
  data = esp_ope_selection_x,
  family = poisson(link = "log"),
  method = "REML"
)
mod_gamm_1.1 <- gamm(
  valeur ~ s(annee, k = 15) + s(ope_surface_calculee, k = 15)  + pro_libelle,
  random = list(sta_id =  ~ 1),
  data = esp_ope_selection_x,
  family = poisson(link = "identity"),
  method = "REML"
)
mod_gamm_1.2 <- gamm(
  valeur ~ s(annee, k = 15) + s(ope_surface_calculee, k = 15)  + pro_libelle,
  random = list(sta_id =  ~ 1),
  data = esp_ope_selection_x,
  family = poisson(link = "sqrt"),
  method = "REML"
)

mod_gamm_1.3 <- gam(
  valeur ~ s(annee) + s(ope_surface_calculee)  + pro_libelle+ s(x,y),
  data = esp_ope_selection_x,
  family = poisson(link = "log"),
  method = "REML"
)
```


### Autocorelation temporelle - plot

```{r autocorrelation spatiale plot, fig.height = 10, fig.width = 24}
acf_mod_gamm_1.0 <- as.ggplot(~ acf(residuals(mod_gamm_1.0$lme, type = "normalized"), lag.max = 20))
acf_mod_gamm_1.1 <- as.ggplot(~ acf(residuals(mod_gamm_1.1$lme, type = "normalized"), lag.max = 20))
acf_mod_gamm_1.2 <- as.ggplot(~ acf(residuals(mod_gamm_1.2$lme, type = "normalized"), lag.max = 20))

ggarrange(
  acf_mod_gamm_1.0,
  acf_mod_gamm_1.1,
  acf_mod_gamm_1.2,
  ncol = 3,
  nrow = 1,
  labels = c("acf_mod_gamm_1.0", "acf_mod_gamm_1.1", "acf_mod_gamm_1.2"),
  font.label = list(
    size = 14,
    color = "darkred",
    face = "bold",
    family = NULL
  ),
  hjust = -0.1,
  vjust = 1.6,
  align = c("none", "h", "v", "hv")
)
```

### Autocorelation spatial - semi-variogramme

```{r}
ggplot(esp_ope_selection_x, aes(x = x, y = y, size = valeur)) +
    geom_point() +
    coord_fixed()
```

```{r}
ggplot(esp_ope_selection_x, aes(x = annee, y = valeur)) +
  geom_point()
```





```{r, semivariogramme pour tester autocorrelation spatiale avec uniquement la variable reponse}
var <- variogram(valeur ~ annee + ope_surface_calculee, locations = ~ x+y, data = esp_ope_selection_x)
var
plot(var, col= "black")
```

```{r}
show.vgms(models = c("Exp",  # Exponential model
                     "Sph",  # Spherical model
                     "Gau",  # Gaussian model
                     "Nug"), # Nugget model
          nugget = 50)
```

```{r}
vfit <- fit.variogram(var, vgm(c("Exp", "Gau", "Sph")))
vfit
```

```{r}
# Did the model-fitting process converge successfully?
# This is not guaranteed for nonlinear models.
attributes(vfit)$singular
```

```{r}
# For convenience, use show.vgms() to calculate the
# predicted values for our fitted model
fitted <-show.vgms(min = min(var$dist), 
                   max = max(var$dist), 
                   models ="Sph",
                   range = vfit$range[2],
                   sill = vfit$psill[2],
                   nugget = vfit$psill[1],
                   plot = FALSE)

# Now we can easily plot this against the observed data
ggplot(var, aes(dist, gamma)) + 
  geom_point() + 
  geom_line(data = fitted, 
            aes(distance, semivariance),
            linetype = 2)
```

```{r}
# plot(var, vfit, col = "black")
```

### Indépendance du modèles aux data

```{r plots résidus,fig.height = 10, fig.width = 12}
appraise(mod_gamm_1.0$gam)
```

```{r, fig.height = 10, fig.width = 12}
appraise(mod_gamm_1.1$gam)
```

```{r, fig.height = 10, fig.width = 12}
appraise(mod_gamm_1.2$gam)
```


```{r}
k.check(mod_gamm_1.0$gam)
k.check(mod_gamm_1.1$gam)
k.check(mod_gamm_1.2$gam)
```

-> Verifier le k'/edf : edf doit être << k'. Si edf est proche de k', cela signifie qu'il faut augmenter k. Cependant, comme on travaille sur 20 ans on ne peut pas dépasser k = 19.

### Verifier la concurvity

```{r}
concurvity(mod_gamm_1.0$gam)
concurvity(mod_gamm_1.1$gam)
concurvity(mod_gamm_1.2$gam)
```


### Représentation graphique des smooth

```{r representation graphique standard, fig.height = 10, fig.width = 20}
draw(mod_gamm_1.0, residuals = T)
draw(mod_gamm_1.1, residuals = T)
draw(mod_gamm_1.2, residuals = T)
```

```{r representation graphique standard sans residuals, fig.height = 10, fig.width = 20}
draw(mod_gamm_1.0, residuals = F)
draw(mod_gamm_1.1, residuals = F)
draw(mod_gamm_1.2, residuals = F)
```

```{r}
summary(mod_gamm_1.0$gam)
summary(mod_gamm_1.2$gam)

```

## Construction du modele GLMM

```{r}
# summary(esp_ope_selection_graph)
```

```{r, construction des modèles GLMM avec différentes fonctions de liens}
mod_glmm_1.0 <- glmer(
  valeur ~ annee + ope_surface_calculee + pro_libelle  + (1 |sta_id),
  data = esp_ope_selection_x,
  family = poisson(link = "log")
)
mod_glmm_1.1 <- glmer(
  valeur ~ annee + ope_surface_calculee + pro_libelle  + (1 |sta_id),
  data = esp_ope_selection_x,
  family = poisson(link = "identity")
)
mod_glmm_1.2 <- glmer(
  valeur ~ annee + ope_surface_calculee + pro_libelle  + (1 |sta_id),
  data = esp_ope_selection_x,
  family = poisson(link = "sqrt")
)


```


### Indépendance du modèle aux données


```{r plotresid des modèles glmm, fig.height = 10, fig.width = 12}
res_mod_glmm_1.0 <- as.ggplot(~ plotresid(mod_glmm_1.0))
res_mod_glmm_1.1 <- as.ggplot(~ plotresid(mod_glmm_1.1))
res_mod_glmm_1.2 <- as.ggplot(~ plotresid(mod_glmm_1.2))

ggarrange(
  res_mod_glmm_1.0,
  res_mod_glmm_1.1,
  res_mod_glmm_1.2,
  ncol = 2,
  nrow = 2,
  labels = c("log", "identity", "sqrt"),
  font.label = list(
    size = 13,
    color = "darkred",
    face = "bold",
    family = NULL
  ),
  hjust = -0.1,
  vjust = 1.6,
  align = c("none", "h", "v", "hv")
)
```

### Homoscédasticité des résidus

```{r, Homoscédasticité des résidus}
overdisp.glmer(mod_glmm_1.0)
overdisp.glmer(mod_glmm_1.1)
overdisp.glmer(mod_glmm_1.2)

```

### Test post-hoc - fonction anova

Si les conditions d'applications du modèle sont bien respectées :

```{r}
# Anova(mod_glmm_1.0)
# Anova(mod_glmm_1.1)
# Anova(mod_glmm_1.2)
```

```{r}
summary(mod_glmm_1.0)
# summary(mod_glmm_1.1)
summary(mod_glmm_1.2)
```

Si problème de sur ou sous-dispersion : esssayer une Quasi binomiale négative. 

## Construction du modèle GLMM avec une Quasi binomiale négative 

```{r}
# mod_glmm_qbn <- glmer.nb(
#   valeur ~ annee + ope_surface_calculee + pro_libelle + (1 |
#                                                            sta_id),
#   data = esp_ope_selection_x,
#   family = poisson(link = "log")
# )

```

## Construction des modeles GLMM Zero-inlfated

```{r, construction des modeles glmmzi}
mod_zi_1.0 <- glmmTMB(
  valeur ~ annee + ope_surface_calculee + pro_libelle + (1 |
                                                           sta_id) ,
  data = esp_ope_selection_x,
  family = poisson(link = "log"),
  ziformula = ~ 1
)
mod_zi_1.1 <- glmmTMB(
  valeur ~ annee + ope_surface_calculee + pro_libelle + (1 | sta_id) ,
  family = nbinom2(link = "log"),
  data = esp_ope_selection_x,
  ziformula = ~ 1
)
mod_zi_1.2 <- glmmTMB(
  valeur ~ annee + ope_surface_calculee + pro_libelle + (1 | sta_id) ,
  family = truncated_poisson(link = "log"),
  data = esp_ope_selection_x,
  ziformula = ~ 1
)
mod_zi_1.3 <- glmmTMB(
  valeur ~ annee + ope_surface_calculee + pro_libelle + (1 | sta_id) ,
  family = truncated_nbinom2(link = "log"),
  data = esp_ope_selection_x,
  ziformula = ~ 1
)

mod_zi_1.4 <- glmmTMB(
  valeur ~ annee + offset(log(ope_surface_calculee)) + pro_libelle + (1 | sta_id) ,
  family = truncated_nbinom2(link = "log"),
  data = esp_ope_selection_x,
  ziformula = ~ 1
)
```

On selectionne à l'aide du critère AIC le meilleur modèle c'est à dire le modèle avec le plus petit AIC. 

```{r, selection du meilleur modeles}
AIC(
  mod_zi_1.0,
  mod_zi_1.1,
  mod_zi_1.2,
  mod_zi_1.3,
  mod_zi_1.4
  )
```


```{r plotresid des modèles glmm zero inflated, fig.height = 10, fig.width = 20}

res_mod_zi_1.0 <- as.ggplot(~ plotresid(mod_zi_1.0))
res_mod_zi_1.1 <- as.ggplot(~ plotresid(mod_zi_1.1))
res_mod_zi_1.2 <- as.ggplot(~ plotresid(mod_zi_1.2))
res_mod_zi_1.3 <- as.ggplot(~ plotresid(mod_zi_1.3))
res_mod_zi_1.4 <- as.ggplot(~ plotresid(mod_zi_1.4))

ggarrange(
  res_mod_zi_1.0,
  res_mod_zi_1.1,
  res_mod_zi_1.2,
  res_mod_zi_1.3,
  res_mod_zi_1.4,
  ncol = 3,
  nrow = 2,
  labels = c("poisson", "nbinom2", "truncated_poisson", "truncated_nbinom2","truncated_nbinom2_offset" ),
  font.label = list(
    size = 13,
    color = "darkred",
    face = "bold",
    family = NULL
  ),
  hjust = -0.1,
  vjust = 1.6,
  align = c("none", "h", "v", "hv")
)
```

```{r}
summary(mod_zi_1.0)
summary(mod_zi_1.1)
summary(mod_zi_1.2)
summary(mod_zi_1.3)
summary(mod_zi_1.4)
```

Si les conditions d'applications du modèle sont bien respectées :

```{r}
Anova(mod_zi_1.0)
Anova(mod_zi_1.1)
Anova(mod_zi_1.2)
Anova(mod_zi_1.3)
Anova(mod_zi_1.4)
```

# References bibliographiques

Simpson, G. L., (2024). gratia: An R package for exploring generalized additive models. Journal of Open Source Software, 9(104), 6962, <https://doi.org/10.21105/joss.06962>
