---
title: "LRR des poissons d'eau douce de BFC"
subtitle: "48_analyses_mixtes"
author: "PabloVigneron"
date: "`r format(Sys.time(), '%Y-%m-%d')`"
output: 
  bookdown::html_document2:
   fig_caption: yes
   tab_caption: yes
   number_sections: yes
   global_numbering: yes
   toc: yes
   toc_float:
         toc_collapsed: yes
         toc_depth: 2
   code_folding: hide
   css: "style.css"
#bibliography: .bib
#link-citations: true
#cls: apa.cls
#editor_options: 
#  markdown: 
#    wrap: sentence
---

```{r setup, include=FALSE}
knitr::opts_chunk$set(echo = TRUE,
                      message = FALSE,
                      warning = FALSE)
```

Script : 48_analyses_mixtes

  Ce script a pour objectif d'évaluer l'impact des différents réseaux sur les tendances des indicateurs régionaux. Il a également l'objectif de regarder l'impact des changements de protocoles sur les stations au cours des années d'études grâce aux zero inflated poisson GLMM. 


# Installation 

## Chargement des packages, fonctions et des données 

```{r Chargement des packages}
library(lme4)
library(aspe)
library(tidyverse)
library(aspe)
library(sjstats)
library(gt)
library(glmmTMB)
library(RVAideMemoire)
# library(lmerTest)  # remplace lme4 automatiquement
library(ggh4x)
library(mgcv) # modele GAMMs
library(gratia)
library(patchwork)
library(lme4)
library(car) # fonction Anova()
library(gstat)#semi_variogramme
library(DHARMa) # Ajusting of the model 
library(ggplotify)
library(ggpubr)

```

```{r Chargement des données}
load(file = "../processed_data/selection_especes.rda")
load(file = "../processed_data/selection_pop_ope.rda")
load(file = "../processed_data/donnees_densite_eff_abs.rda")
load(file = "../processed_data/assemblage_tab_par_ope.rda")
load(file = "../processed_data/resultats_modele.rda")
```

```{r Chargement des fonctions}
source(file = "../R/zip_glmm_calcul_modele.R")
source(file = "../R/zip_glmm_application_modele.R")
source(file = "../R/gamm_calcul_modele.R")
source(file = "../R/gamm_application_modele.R")
source(file = "../R/adequate_data_for_model.R")
```

```{r Chargement des tables de données}
rdata_tables <- misc_nom_dernier_fichier(
  repertoire = "../../../../Liste_rouge_BFC/raw_data",
  pattern = "^tables")
load(rdata_tables) # Chargement des données 
```

# Preparation du df 

```{r}
# preparer la table pour jointure
ope_selection <- ope_selection %>%
  dplyr::select(ope_id, pop_id, sta_id) %>% 
  mutate(pop_id = as.factor(pop_id))

# prepéarer la table pour jointure 
esp_ope_selection_join <- esp_ope_selection %>% 
  dplyr::select(ope_id, ope_surface_calculee) %>% 
  distinct(ope_id, .keep_all = TRUE)

ope_effectif_glmm_abs <- ope_indicateur %>%
  filter(indicateur == "effectif_total") %>% 
  mef_ajouter_type_protocole() %>% 
  left_join( y= ope_selection, by = c("ope_id", "pop_id", "annee")) %>% 
  inner_join(esp_ope_selection_join, by = "ope_id") %>% 
  mutate(
    valeur = as.numeric(valeur) ,
    annee = as.numeric(annee),
    ope_surface_calculee = as.numeric(ope_surface_calculee),
    pro_libelle = as.factor(pro_libelle),
    pop_id = as.factor(pop_id),
    sta_id = as.factor(sta_id),
    stade = as.factor(stade)
  ) %>% 
  rename(espece = esp_code_alternatif) %>% 
  filter(stade == "ind")
```

## Autocorrelation spatial TRF 

```{r}
filtered_data <- ope_effectif_glmm_abs %>% 
  filter(espece=="TRF")
```


```{r}
mod_gamm <- gam(
  valeur ~ s(annee) + offset(log(ope_surface_calculee)) + pro_libelle + s(sta_id, bs = "re") + s(x,y),
  data = filtered_data,
  family = nb(link = "log"),
  method = "REML"
)

mod <- gam(
  valeur ~ annee + offset(log(ope_surface_calculee)) + pro_libelle + s(sta_id, bs = "re") + s(x,y),
  data = filtered_data,
  family = nb(link = "log"),
  method = "REML"
)
mod_gam <- gam(
  valeur ~ annee + offset(log(ope_surface_calculee)) + pro_libelle  + s(x,y),
  data = filtered_data,
  family = nb(link = "log"),
  method = "REML"
)
```

```{r}
concurvity(mod_gamm)
concurvity(mod)
concurvity(mod_gam)

```
```{r}
AIC(mod, 
    mod_gamm, 
    mod_gam)
```



```{r}
draw(mod_gamm, residuals = T, select = "s(x,y)")
draw(mod, residuals = T, select = "s(x,y)")
draw(mod_gam, residuals = T, select = "s(x,y)")

```
Tester l'autocorrelation temporelle : 

```{r}
acf(residuals(mod_gamm, type = "scaled.pearson"), lag.max = 20)
```

Tester l'autocorrelation spatiale : 

```{r}
var <- variogram(valeur ~ annee + ope_surface_calculee, locations = ~ x+y, data = filtered_data)
var
plot(var, col= "black")
```

```{r}
show.vgms(models = c("Exp",  # Exponential model
                     "Sph",  # Spherical model
                     "Gau",  # Gaussian model
                     "Nug"), # Nugget model
          nugget = 50)

vfit <- fit.variogram(var, vgm(c("Exp", "Gau", "Sph")))
vfit

# Did the model-fitting process converge successfully?
# This is not guaranteed for nonlinear models.
attributes(vfit)$singular

# For convenience, use show.vgms() to calculate the
# predicted values for our fitted model
fitted <-show.vgms(min = min(var$dist), 
                   max = max(var$dist), 
                   models ="Sph",
                   range = vfit$range[2],
                   sill = vfit$psill[2],
                   nugget = vfit$psill[1],
                   plot = FALSE)

# Now we can easily plot this against the observed data
ggplot(var, aes(dist, gamma)) + 
  geom_point() + 
  geom_line(data = fitted, 
            aes(distance, semivariance),
            linetype = 2)
```
```{r}
filtered_data$resid_pearson <- residuals(mod_gamm, type = "pearson")
   var_resid <- variogram(resid_pearson ~ 1, locations = ~x+y, data = filtered_data)
   plot(var_resid)
```

## Autocorrelation spatial BRO 

```{r}
filtered_data <- ope_effectif_glmm_abs %>% 
  filter(espece=="BRO")
```


```{r}
mod_gamm_1 <- gam(
  valeur ~ s(annee) + offset(log(ope_surface_calculee)) + pro_libelle + s(sta_id, bs = "re") + s(x,y),
  data = filtered_data,
  family = nb(link = "log"),
  method = "REML"
)
```

```{r}
draw(mod_gamm_1, residuals = T, select = "s(x,y)", scales = "free" )
```
Tester l'autocorrelation temporelle : 

```{r}
acf(residuals(mod_gamm_1, type = "scaled.pearson"), lag.max = 20)
```
Tester l'autocorrelation spatiale : 

```{r}
var <- variogram(valeur ~ annee + ope_surface_calculee, locations = ~ x+y, data = filtered_data)
var
plot(var, col= "black")
```

```{r}
show.vgms(models = c("Exp",  # Exponential model
                     "Sph",  # Spherical model
                     "Gau",  # Gaussian model
                     "Nug"), # Nugget model
          nugget = 50)

vfit <- fit.variogram(var, vgm(c("Exp", "Gau", "Sph")))
vfit

# Did the model-fitting process converge successfully?
# This is not guaranteed for nonlinear models.
attributes(vfit)$singular

# For convenience, use show.vgms() to calculate the
# predicted values for our fitted model
fitted <-show.vgms(min = min(var$dist), 
                   max = max(var$dist), 
                   models ="Sph",
                   range = vfit$range[2],
                   sill = vfit$psill[2],
                   nugget = vfit$psill[1],
                   plot = FALSE)

# Now we can easily plot this against the observed data
ggplot(var, aes(dist, gamma)) + 
  geom_point() + 
  geom_line(data = fitted, 
            aes(distance, semivariance),
            linetype = 2)
```
```{r}
filtered_data$resid_pearson <- residuals(mod_gamm_1, type = "pearson")
   var_resid <- variogram(resid_pearson ~ 1, locations = ~x+y, data = filtered_data)
   plot(var_resid)
```


## Autocorrelation spatial SPI 

```{r}
filtered_data <- ope_effectif_glmm_abs %>% 
  filter(espece=="SPI")
```


```{r}
mod_gamm_2 <- gam(
  valeur ~ s(annee) + offset(log(ope_surface_calculee)) + pro_libelle + s(sta_id, bs = "re") + s(x,y),
  data = filtered_data,
  family = nb(link = "log"),
  method = "REML"
)
```

```{r}
draw(mod_gamm_2, residuals = T, select = "s(x,y)")
```
Tester l'autocorrelation temporelle : 

```{r}
acf(residuals(mod_gamm_2, type = "scaled.pearson"), lag.max = 20)
```
Tester l'autocorrelation spatiale : 

```{r}
var <- variogram(valeur ~ annee + ope_surface_calculee, locations = ~ x+y, data = filtered_data)
var
plot(var, col= "black")
```

```{r}
show.vgms(models = c("Exp",  # Exponential model
                     "Sph",  # Spherical model
                     "Gau",  # Gaussian model
                     "Nug"), # Nugget model
          nugget = 50)

vfit <- fit.variogram(var, vgm(c("Exp", "Gau", "Sph")))
vfit

# Did the model-fitting process converge successfully?
# This is not guaranteed for nonlinear models.
attributes(vfit)$singular

# For convenience, use show.vgms() to calculate the
# predicted values for our fitted model
fitted <-show.vgms(min = min(var$dist), 
                   max = max(var$dist), 
                   models ="Sph",
                   range = vfit$range[2],
                   sill = vfit$psill[2],
                   nugget = vfit$psill[1],
                   plot = FALSE)

# Now we can easily plot this against the observed data
ggplot(var, aes(dist, gamma)) + 
  geom_point() + 
  geom_line(data = fitted, 
            aes(distance, semivariance),
            linetype = 2)
```
```{r}
filtered_data$resid_pearson <- residuals(mod_gamm_2, type = "pearson")
   var_resid <- variogram(resid_pearson ~ 1, locations = ~x+y, data = filtered_data)
   plot(var_resid)
```






```{r}
mod_zip <- glmmTMB(
  valeur ~ annee + offset(log(ope_surface_calculee)) + pro_libelle + (1 |
                                                                        sta_id),
  data = filtered_data,
  family    = poisson(link = "log"),
  ziformula = ~ 1
)
mod_zinb <- glmmTMB(
  valeur ~ annee + offset(log(ope_surface_calculee)) + pro_libelle + (1 |
                                                                        sta_id),
  data = filtered_data,
  family    = glmmTMB::nbinom2(link = "log"),
  ziformula = ~ 1
)
mod_hp <- glmmTMB(
  valeur ~ annee + offset(log(ope_surface_calculee)) + pro_libelle + (1 |
                                                                        sta_id),
  data = filtered_data,
  family    = glmmTMB::truncated_poisson(link = "log"),
  ziformula = ~ 1
)
mod_hnb <- glmmTMB(
  valeur ~ annee + offset(log(ope_surface_calculee)) + pro_libelle + (1 |
                                                                        sta_id),
  data = filtered_data,
  family    = glmmTMB::truncated_nbinom2(link = "log"),
  ziformula = ~ 1
)
```


```{r}
plotresid(mod_zip)
plotresid(mod_zinb)
plotresid(mod_hp)
plotresid(mod_hnb)

```
```{r}
DHARMa::plotResiduals(simulateResiduals(fittedModel = mod_zip, n = 1000), quantreg = T)
DHARMa::plotResiduals(simulateResiduals(fittedModel = mod_zinb, n = 1000), quantreg = T)
DHARMa::plotResiduals(simulateResiduals(fittedModel = mod_hp, n = 1000), quantreg = T)
DHARMa::plotResiduals(simulateResiduals(fittedModel = mod_hnb, n = 1000), quantreg = T)

```
```{r}
AIC(mod_zip, 
    mod_zinb,
    mod_hp, 
    mod_hnb
    )
```

```{r}
mod_0 <- glmmTMB(
  valeur ~ annee,
  data = filtered_data,
  family    = glmmTMB::nbinom2(link = "log"),
  ziformula = ~ 1
)
mod_1 <- glmmTMB(
  valeur ~ annee + (1 |
                      sta_id),
  data = filtered_data,
  family    = glmmTMB::nbinom2(link = "log"),
  ziformula = ~ 1
)
mod_2 <- glmmTMB(
  valeur ~ annee + offset(log(ope_surface_calculee)) + (1 |
                                                          sta_id),
  data = filtered_data,
  family    = glmmTMB::nbinom2(link = "log"),
  ziformula = ~ 1
)
mod_3 <- glmmTMB(
  valeur ~ annee + offset(log(ope_surface_calculee)) + pro_libelle + (1 |
                                                                        sta_id),
  data = filtered_data,
  family    = glmmTMB::nbinom2(link = "log"),
  ziformula = ~ 1
)
mod_4 <- glmmTMB(
  valeur ~ annee + offset(sqrt(ope_surface_calculee)) + pro_libelle + (1 |
                                                                        sta_id),
  data = filtered_data,
  family    = glmmTMB::nbinom2(link = "sqrt"),
  ziformula = ~ 1
)
```

```{r}
plotresid(mod_0)
plotresid(mod_1)
plotresid(mod_2)
plotresid(mod_3)

```

```{r}
DHARMa::plotResiduals(simulateResiduals(fittedModel = mod_0, n = 1000), quantreg = T)
DHARMa::plotResiduals(simulateResiduals(fittedModel = mod_1, n = 1000), quantreg = T)
DHARMa::plotResiduals(simulateResiduals(fittedModel = mod_2, n = 1000), quantreg = T)
DHARMa::plotResiduals(simulateResiduals(fittedModel = mod_3, n = 1000), quantreg = T)
DHARMa::plotResiduals(simulateResiduals(fittedModel = mod_4, n = 1000), quantreg = T)

```
```{r}
AIC(mod_0, 
    mod_1,
    mod_2, 
    mod_3, 
    mod_4)

```

# test de prédiction 
```{r}
# tableau <- truite_data %>% 
#   select(
#     annee, 
#     ope_surface_calculee,
#     pro_libelle, 
#     annee, 
#     sta_id
#   )
```

```{r prediction des modeles}
 # predict(mod_zi_1.1,newdata=tableau,type="response", re.form =NA)
```

```{r}

# x <- RVAideMemoire::seq2(truite_data$annee)
# 
# plot(truite_data$valeur ~ truite_data$annee)
# 
# lines(x,
#       predict(
#         mod_zi_1.1,
#         newdata = list(
#           annee = x,
#           offse = 1, 
#           sta_id = 163,
#           pro_libelle = c("Pêche complète à un ou plusieurs passages", length(x))
#         ),
#         type = "response"
#       ),
#       re.form = NA)


```

#Test GAM zero inflatted

```{r}
filtered_data <- ope_effectif_glmm_abs %>% 
  filter(espece=="TRF")
```


```{r}
#ziP for zero inflated Poisson data, when the zero inflation rate depends simply on the Poisson mean.
mod_zip <- gam(
  valeur ~ s(annee) + offset(log(ope_surface_calculee)) + pro_libelle  + s(sta_id, bs = "re"),
  data = filtered_data,
  family = ziP(),
  method = "REML"
)

#ziplss a `two-stage' zero inflated Poisson model, in which 'potential-presence' is modelled with one linear predictor, and Poisson mean abundance given potential presence is modelled with a second linear predictor.
mod_ziplss <- gam(
  valeur ~ s(annee) + offset(log(ope_surface_calculee)) + pro_libelle  + s(sta_id, bs = "re"),
  data = filtered_data,
  family = ziplss(),
  method = "REML"
)
#nb for negative binomial data when the theta parameter is to be estimated.
mod_nb <- gam(
  valeur ~ s(annee) + offset(log(ope_surface_calculee)) + pro_libelle  + s(sta_id, bs = "re"),
  data = filtered_data,
  family = nb(link = "log"),
  method = "REML"
)
```

```{r}
appraise(mod_zip)
# appraise(mod_ziplss)
appraise(mod_nb)

```

```{r}
draw(mod_gamm, residuals = T, scales = "free", shade = T, select = "s(annee)")

draw(mod_zip, residuals = T, scales = "free", shade = T, select = "s(annee)")
draw(mod_ziplss, residuals = T, scales = "fixed", shade = T,  select = "s(annee)")
draw(mod_nb, residuals = T, scales = "fixed", shade = T, select = "s(annee)")

```


# Test GAMM negative binomial



```{r}
mod_gamm <- gam(
  valeur ~ s(annee) + offset(log(ope_surface_calculee)) + pro_libelle  + s(sta_id, bs = "re"),
  data = truite_data,
  family = nb(link = "log"),
  method = "REML"
)
# NB GAM 
mod_gamm_5 <- gam(
  valeur ~ s(annee, k = 15) + offset(log(ope_surface_calculee)) + pro_libelle + s(x, y) + s(sta_id, bs = "re"),
  data = truite_data,
  family = nb(link = "log"),
  method = "REML"
)
mod_gamm_6 <- gam(
  valeur ~ s(annee) + offset(log(ope_surface_calculee)) + pro_libelle + s(x, y) + s(sta_id, bs = "re"),
  data = truite_data,
  family = poisson(link = "log"),
  method = "REML"
)
# mod_gamm_7 <- gam(
#   valeur ~ s(annee) + offset(log(ope_surface_calculee)) + pro_libelle + s(x, y) + s(sta_id, bs = "re"),
#   data = truite_data,
#   family = poisson(link = "identity"),
#   method = "REML"
# )
mod_gamm_8 <- gam(
  valeur ~ s(annee) + offset(log(ope_surface_calculee)) + pro_libelle + s(x, y) + s(sta_id, bs = "re"),
  data = truite_data,
  family = quasipoisson(link = "log"),
  method = "REML"
)
```

```{r}
appraise(mod_gamm)
appraise(mod_gamm_5)
appraise(mod_gamm_6)
# appraise(mod_gamm_7)
appraise(mod_gamm_8)

```
```{r}
draw(mod_gamm, residuals = T, scales = "free", shade = T, select = "s(annee)")

draw(mod_gamm_5, residuals = T, scales = "free", shade = T, select = "s(annee)")
draw(mod_gamm_6, residuals = T, scales = "fixed", shade = T,  select = "s(annee)")
# draw(mod_gamm_7, residuals = T, scales = "fixed", shade = T, select = "s(annee)")
draw(mod_gamm_8, residuals = T, scales = "fixed", shade = T, select = "s(annee)")

```

```{r}
draw(gratia::derivatives(mod_gamm, select = "s(annee)", interval = "confidence")) +
  geom_hline(
    yintercept = 0,
    color = "firebrick",
    linetype = "dashed",
    linewidth = 0.5
  ) 
draw(gratia::derivatives(mod_gamm_5, select = "s(annee)", interval = "confidence")) +
  geom_hline(
    yintercept = 0,
    color = "firebrick",
    linetype = "dashed",
    linewidth = 0.5
  ) 


```

```{r}
# nd <- data.frame(annee = c(min(truite_data$annee), 
#                             max(truite_data$annee)),
#                   ope_surface_calculee = 1,  # neutralise l'offset
#                   pro_libelle = "Pêche complète à un ou plusieurs passages")
# 
# pred <- predict(mod_gamm_5_sa, newdata = nd, type = "lpmatrix")
# diff <- pred[2, ] - pred[1, ]
# est  <- diff %*% coef(mod_gamm_5_sa)
# se   <- sqrt(t(diff) %*% vcov(mod_gamm_5_sa) %*% diff)
# c(estimate = est, lower = est - 1.96*se, upper = est + 1.96*se)
```

```{r}
# install.packages("marginaleffects")
library(marginaleffects)
```

```{r}
marginaleffects::plot_predictions(mod_gamm_5_sa, by  = 'annee', 
                 type = 'response', points = 0.5,
                 rug = FALSE, gray = T) +
  labs(y = "Expected response",
       title = "Average smooth effect of concentration",
       subtitle = "Aggregated across treatments and types")
```


## Test gamm function
```{r}
liste_periodes_etude <- list(c(2007, 2025)) # Liste des périodes (chaque période est un vecteur avec l'année de début et l'année de fin) 
```

# Application du modèle GLMM avec les effectifs

```{r}
data_esp <- ope_effectif_glmm_abs %>% 
  filter(espece == "VAN")
```


```{r}
mod <- gam(
  valeur ~ s(annee) + offset(log(ope_surface_calculee)) + pro_libelle + s(x, y) + s(sta_id, bs = "re"),
  data = data_esp,
  family = nb(link = "log"),
  method = "REML", 
  select = T
)
```

```{r}
gam.check(mod)
```

```{r}
appraise(mod, method = "simulate")
```

```{r}
draw(mod, select = "s(annee)", residuals = T)
```

```{r}
summary(mod)
```

```{r}
data_esp <- ope_effectif_glmm_abs %>% 
  filter(espece == "SPI")
```

```{r}
trend <- poptrend::ptrend(
  valeur ~ trend(annee, tempRE = T, type = "smooth") + offset(log(ope_surface_calculee)) + pro_libelle + s(x, y) + s(sta_id, bs = "re"),
  data = data_esp,
  family = nb(link = "log"),
  bootType = "hessian",
  gamModel = TRUE,
  engine = "gam"
)


plot(trend, main = "TRF", plotLines = T, secDeriv = T)
```
```{r}
trend <- poptrend::ptrend(
  valeur ~ trend(annee, tempRE = T, type = "smooth") + offset(log(ope_surface_calculee)) + pro_libelle + s(x, y) + s(sta_id, bs = "re"),
  data = data_esp,
  family = nb(link = "log"),
  bootType = "hessian",
  gamModel = TRUE,
  engine = "gam"
)


plot(trend, main = "SPI", plotLines = T, secDeriv = T)
```
```{r}
poptrend::change(trend, start = 2007, end = 2025, alpha = 0.05)

```

```{r}
gam.check(trend$gam)
```

```{r}
appraise(trend$gam)
```


```{r}
ggplot_trend(
  trend,
  alpha = 0.05,
  ylab = "Abundance index",
  xlab = "Annee",
  trendCol = "black",
  shadeCol = "grey60",
  secDeriv = TRUE,
  plotLines = T,
  lineCol = "grey30",
  lineAlpha = 0.05
) +
  theme_gray()+
  ggtitle("VAN")
```


```{r}
poptrend::change(trend, start = 2007, end = 2025, alpha = 0.05)
```

PREDICTION GAM TEST 
```{r, fig.height= 30, fig.width=30}
# combos <- unique(data_esp[, c("sta_id", "pro_libelle")])
# new_data <- merge(new_data, combos)  # inner join implicite avec merge par défaut

# 1. Récupérer les stations uniques avec leurs coordonnées x, y
stations <- unique(data_esp[, c("sta_id", "x", "y")])

# 2. Construire la grille de prédiction : année x protocole x station
new_data <- expand.grid(
  annee = seq(min(data_esp$annee), max(data_esp$annee), length = 19),
  pro_libelle = c(
    "Pêche complète à un ou plusieurs passages",
    "Pêche partielle par points (grand milieu)"),
  sta_id = stations$sta_id
)
new_data$ope_surface_calculee <- 1

# 3. Rattacher à chaque sta_id ses propres coordonnées x, y
new_data <- merge(new_data, stations, by = "sta_id")

# 4. S'assurer que les types correspondent à ceux utilisés dans le modèle
new_data$sta_id      <- factor(new_data$sta_id, levels = levels(data_esp$sta_id))
new_data$pro_libelle <- factor(new_data$pro_libelle, levels = levels(data_esp$pro_libelle))

# 5. Prédiction
fit <- data.frame(predict(mod, newdata = new_data, type = "response", se.fit = TRUE))
fit <- transform(fit, upper = fit + 2*se.fit, lower = fit - 2*se.fit)
pred <- cbind(new_data, fit)

# 6. Graphique
plot <- ggplot(pred, aes(x = annee, y = fit, group = pro_libelle, color = pro_libelle)) +
  geom_ribbon(aes(ymin = lower, ymax = upper, fill = pro_libelle), alpha = 0.3, color = NA) +
  geom_line() +
  facet_wrap(~ sta_id, scales = 'free_y')
plot
```

```{r}

new_data <- expand.grid(
  annee = seq(min(data_esp$annee), max(data_esp$annee), length = 19),
  pro_libelle = c(
    "Pêche complète à un ou plusieurs passages",
    "Pêche partielle par points (grand milieu)"), 
    ope_surface_calculee = 1,
  x = 862578, 
  y = 6688467, 
  sta_id = c(3243,   3298   ,3799   )
  )

fit <- data.frame(predict(
  mod,
  newdata = new_data,
  type = "response",
  se.fit = T
))

fit <- transform(fit, upper = fit + (2*se.fit), lower = fit -(2*se.fit))

pred <- cbind(new_data, fit)

plot <- ggplot(pred, aes(x = annee), y = fit, group = factor(sta_id)) +
  geom_ribbon(aes(ymin = lower, ymax = upper), fill = 'grey', alpha = 0.5)+
  geom_line()+ facet_wrap(~ sta_id, scales = 'free_y') 

plot
```


```{r}
draw(gratia::derivatives(mod, select = "s(annee)", interval = "confidence")) +
  geom_hline(
    yintercept = 0,
    color = "firebrick",
    linetype = "dashed",
    linewidth = 0.5
  ) +
  labs(
    subtitle = "TRF"
  )
```


```{r}
anova.gam(mod)
```



```{r}
mes_especes <- c("ABL","ANG","BAF","BLN","BRB", "BRE","BRO","CCO","CHA","CHE", "EPI", "EPT", "GAR", "GOU","HOT","LOF","LOR", "LOT","LPM" ,"LPP", "OBR", "PER", "ROT", "SAT", "SPI", "TAN", "TOX", "TRF","VAI","VAN","VAR")

robustesse_modele <- adequate_data_for_model(ope_effectif_glmm_abs, esp = mes_especes)
robustesse_modele
```


```{r}
mgcv::gam()
```





## Gamm poptrend 

```{r}
liste_periodes_etude <- list(c(2007, 2025)) # Liste des périodes (chaque période est un vecteur avec l'année de début et l'année de fin) 
```

```{r}
source(file = "../R/gamm_poptrend.R")
source(file = "../R/gamm_poptrend_application.R")
source(file = "../R/ggplot_trend.R")

data_esp <- ope_effectif_glmm_abs 


# gamm_poptrend_application(data = data_esp, liste_periodes = liste_periodes_etude)

gamm_trf <- gamm_poptrend (data = data_esp, mon_espece = "TRF")
gamm_bro <- gamm_poptrend (data = data_esp, mon_espece = "BRO")
# gamm_poptrend (data = data_esp, mon_espece = "LOT")
gamm_spi <- gamm_poptrend (data = data_esp, mon_espece = "SPI")

```

```{r, fig.height = 4, fig.width = 14}
ggarrange(
  gamm_trf,
  gamm_bro,
  gamm_spi,
  ncol = 3,
  nrow = 1,
  # labels = c(),
  font.label = list(
    size = 13,
    color = "darkred",
    face = "bold",
    family = NULL
  ),
  hjust = -0.1,
  vjust = 1.6,
  align = c("none", "h", "v", "hv")
)
```


```{r}
res <- gamm_poptrend_change(ope_effectif_glmm_abs, liste_periodes = list(c(2007, 2025)))

```


```{r}
df_res <- df_zip_glmm_resultats %>%
  rename(espece = esp_code_alternatif) %>%
  left_join(res, by = c("periode", "espece")) %>%
  select(espece,
         periode,
         trend,
         sig,
         family,
         rate_change,
         rate_change_gamm,
         IC_inf,
         IC_sup) %>%
  mutate (rate_change_gamm = round(rate_change_gamm, 2)) %>% 
    filter(espece == "TRF" |espece == "BRO" |espece == "SPI" | espece == "LOT")

df_res <- df_res %>%
  rename(
    "Code Espèce" = espece,
    "Periode" = periode,
    "Tendance temporelle" = trend,
    "Significativité" = sig,
    "Taux de changement GLMM" = rate_change,
    "Distribution" = family,
    "Taux de changement GAMM" = rate_change_gamm, 
    "IC inf" = IC_inf, 
    "IC sup" = IC_sup
  ) 

# Lignes positives et significatives
i_vert  <- which(
  df_res$'Tendance temporelle' == "\U2197" &
    df_res$Significativité %in% c("*", "**", "***")
)
# Lignes négatives et significatives
i_rouge <- which(
  df_res$'Tendance temporelle'== "\U2198" &
    df_res$Significativité %in% c("*", "**", "***")
)


tab_model_resultats <- df_res %>%
flextable::flextable() %>%
  flextable::autofit() %>%
  flextable::colformat_int(j = c(1, 3), big.mark = " ") %>%
  flextable::theme_booktabs() %>%
  flextable::font(fontname = "calibri") %>%
  flextable::fontsize(size = 13) %>%
  flextable::bg(part = "all", bg = "white") %>%
  # flextable::bg(i = i_vert, bg = "darkolivegreen3") %>%   # vert clair
  # flextable::bg(i = i_rouge, bg = "coral3") %>%   # rouge clair
  flextable::align(align = "center") %>%
  flextable::set_caption("Synthèse des tendances des populations de poissons d'eau douce de BFC")

tab_model_resultats <- flextable::save_as_image(tab_model_resultats, "../output/tab_model_resultats.png")

```

```{r}
tab_model_resultats <- flextable::save_as_image(tab_model_resultats, "../output/tab_model_resultats.png")
```


`
## Modèles Linéaires Généralisé Mixtes (ZIGLMM) de zéro enflées
```{r}
data_esp <- ope_effectif_glmm_abs %>% 
  filter(espece == "TRF")

mod_zi_1.2 <- glmmTMB(
  valeur ~ annee + offset(log(ope_surface_calculee)) + pro_libelle + (1 | sta_id) ,
  family = truncated_poisson(link = "log"),
  data = data_esp,
  ziformula = ~ 1
)

source(file = "../R/gamm_poptrend.R")

 gamm_poptrend(data = data_esp, mon_espec = "TRF")
  
 
 
trend <- poptrend::ptrend(
  valeur ~ trend(annee, tempRE = F, type = "smooth") + offset(log(ope_surface_calculee)) + pro_libelle + s(x, y) + s(sta_id, bs = "re"),
  data = data_esp,
  family = nb(link = "log"),
  bootType = "hessian",
  gamModel = TRUE,
  engine = "gam"
)

appraise(trend$gam)+labs(caption = mon_espece)

plot(trend, main = "TRF")
```



```{r}
source(file = "../R/zip_glmm_calcul_modele.R")
source(file = "../R/zip_glmm_application_modele.R")
```

```{r}
liste_periodes_etude <- list(c(2007, 2025)) # Liste des périodes (chaque période est un vecteur avec l'année de début et l'année de fin) 
```

### Application du modèle GLMM avec les effectifs

```{r}
trf_data <- ope_effectif_glmm_abs %>% 
  filter( espece == "BLN" & departements == c("25", "39"))
```

```{r}
# zip_glmm_resultats <- zip_glmm_application_modele(data = trf_data,
                                          # liste_periodes = liste_periodes_etude)
```


```{r Exécution fonction ZIP_GLMM}
zip_glmm_resultats <- zip_glmm_application_modele(data = ope_effectif_glmm_abs,
liste_periodes = liste_periodes_etude)
```


```{r Mise en forme sortie fonction ZIP_GLMM}
zip_glmm_resultats_annee <- zip_glmm_resultats %>% 
  filter(row_name == "annee") %>% 
  separate_wider_delim(periode, delim = "-", 
                        names = c("annee_debut", "annee_fin"), 
                        cols_remove = FALSE) %>%  # garde la colonne periode originale
  mutate(
    annee_debut = as.numeric(annee_debut),
    annee_fin   = as.numeric(annee_fin),
    nb_annees   = annee_fin - annee_debut
  ) %>% 
  select(periode, esp_code_alternatif, p_value, Estimate, sig, family, nb_annees) %>% 
  mutate(
    trend = case_when(
      Estimate > 0 ~ "\U2197",
      Estimate < 0 ~ "\U2198",
      TRUE ~ "."
    ),    # Ajouter le calcul de taux de changement dans la population
    rate_change = (exp(Estimate * nb_annees) - 1) * 100
)
```


```{r Sélection des données résultats ZIP_GLMM}
# Filtrer les données selon les critères spécifiés
zip_glmm_resultats_format <- zip_glmm_resultats_annee %>%
  filter((esp_code_alternatif == "ANG" & periode == "2007-2025") |
    (esp_code_alternatif %in% c(c("ABL","BAF","BLN","BRB", "BRE","BRO","CCO","CHA","CHE", "EPI", "EPT", "GAR", "GOU","HOT","LOF",   "LOR", "LOT","LPM" ,"LPP", "OBR", "PER", "ROT", "SAT", "SPI", "TAN", "TOX", "TRF","VAI","VAN","VAR")) & periode == "2007-2025"))

```

Construction d'un tableau récapitulatif des résultats du modèle GLMM :

```{r}
df_zip_glmm_resultats <- zip_glmm_resultats_format %>%
  dplyr::select(esp_code_alternatif, periode, trend, sig, rate_change, family) %>%
  mutate(
    # Estimate = round(Estimate, digits = 2), 
    rate_change = round(rate_change, 2)) %>%
  rename(
    "Code Espèce" = esp_code_alternatif,
    "Periode" = periode,
    "Tendance" = trend,
    # "Coefficient" = Estimate,
    "Significativité" = sig,
    "Taux de changement" = rate_change,
    "Famille de distribution" = family
  ) %>%
  arrange(`Code Espèce`) # Ordonner par espèce, indicateur et stade

# Lignes positives et significatives
i_vert  <- which(
  df_zip_glmm_resultats$Tendance == "\U2197" &
    df_zip_glmm_resultats$Significativité %in% c("*", "**", "***")
)
# Lignes négatives et significatives
i_rouge <- which(
  df_zip_glmm_resultats$Tendance == "\U2198" &
    df_zip_glmm_resultats$Significativité %in% c("*", "**", "***")
)

tab_zip_glmm_resultats <- df_zip_glmm_resultats %>%
  flextable::flextable() %>%
  flextable::autofit() %>%
  flextable::colformat_int(j = c(1, 3), big.mark = " ") %>%
  flextable::theme_vanilla() %>%
  flextable::font(fontname = "calibri") %>%
  flextable::fontsize(size = 13) %>%
  flextable::bg(i = i_vert, bg = "darkolivegreen3") %>%   # vert clair
  flextable::bg(i = i_rouge, bg = "coral3") %>%   # rouge clair
  flextable::align(align = "center") %>%
  flextable::set_caption("Synthèse des tendances des effectifs des populations de poissons d'eau douce de BFC")

tab_zip_glmm_resultats
```


# Occurence en fonction des annees
```{r}
# preparer la table pour jointure
ope_selection <- ope_selection %>%
  dplyr::select(ope_id, pop_id, sta_id) %>% 
  mutate(pop_id = as.factor(pop_id))

# prepéarer la table pour jointure
esp_ope_selection_join <- esp_ope_selection %>%
  select(ope_id, ope_surface_calculee) %>%
  distinct(ope_id, .keep_all = TRUE)


ope_occurence_glmm <- ope_indicateur %>%
  filter(indicateur == "occurence") %>%
  mef_ajouter_type_protocole() %>%
  left_join(y = ope_selection, by = c("ope_id", "pop_id", "annee")) %>%
  inner_join(esp_ope_selection_join, by = "ope_id") %>%
  mutate(
    valeur = as.numeric(valeur) ,
    annee = as.numeric(annee),
    ope_surface_calculee = as.numeric(ope_surface_calculee),
    pro_libelle = as.factor(pro_libelle),
    pop_id = as.factor(pop_id),
    sta_id = as.factor(sta_id),
    stade = as.factor(stade)
  ) %>%
  rename(espece = esp_code_alternatif) %>%
  filter(stade == "ind")
```

```{r}
source(file = "../R/glmm_calcul_modele.R")
source(file = "../R/glmm_application_modele.R")
```

```{r}
liste_periodes_etude <- list(c(2007, 2025)) # Liste des périodes (chaque période est un vecteur avec l'année de début et l'année de fin) 
```

### Application du modèle GLMM avec les effectifs

```{r Exécution fonction GLMM}
glmm_resultats <- glmm_application_modele(data = ope_occurence_glmm,
liste_periodes = liste_periodes_etude)
```


```{r Mise en forme sortie fonction GLMM}
glmm_resultats_annee <- glmm_resultats %>% 
  filter(row_name == "annee") %>% 
  separate_wider_delim(periode, delim = "-", 
                        names = c("annee_debut", "annee_fin"), 
                        cols_remove = FALSE) %>%  # garde la colonne periode originale
  mutate(
    annee_debut = as.numeric(annee_debut),
    annee_fin   = as.numeric(annee_fin),
    nb_annees   = annee_fin - annee_debut
  ) %>% 
  select(periode, esp_code_alternatif, p_value, Estimate, sig, family, nb_annees, rate_change) %>% 
  mutate(
    trend = case_when(
      Estimate > 0 ~ "\U2197",
      Estimate < 0 ~ "\U2198",
      TRUE ~ "."
    )
)

```


```{r Sélection des données résultats GLMM}
# Filtrer les données selon les critères spécifiés
glmm_resultats_format <- glmm_resultats_annee %>%
  filter((esp_code_alternatif == "ANG" & periode == "2007-2025") |
    (esp_code_alternatif %in% c(c("ABL","BAF","BLN","BRB", "BRE","BRO","CCO","CHA","CHE", "EPI", "EPT", "GAR", "GOU","HOT","LOF",   "LOR", "LOT","LPM" ,"LPP", "OBR", "PER", "ROT", "SAT", "SPI", "TAN", "TOX", "TRF","VAI","VAN","VAR")) & periode == "2007-2025"))

```

Construction d'un tableau récapitulatif des résultats du modèle GLMM :

```{r}
df_glmm_resultats_v2 <- glmm_resultats_format %>%
  select(esp_code_alternatif, periode, trend, sig,
         rate_change,
         family, 
         Estimate) %>%
  mutate(
    rate_change = round(rate_change, 2),
    Estimate = round(Estimate, digits = 2),
    ) %>%
  rename(
    "Code Espèce" = esp_code_alternatif,
    "Periode" = periode,
    "Tendance" = trend,
    "Coefficient" = Estimate,
    "Significativité" = sig,
    "Taux de changement" = rate_change,
    "Fonction de lien" = family
  ) %>%
  arrange(`Code Espèce`) # Ordonner par espèce, indicateur et stade

# Lignes positives et significatives
i_vert  <- which(
  df_glmm_resultats$Tendance == "\U2197" &
    df_glmm_resultats$Significativité %in% c("*", "**", "***")
)
# Lignes négatives et significatives
i_rouge <- which(
  df_glmm_resultats$Tendance == "\U2198" &
    df_glmm_resultats$Significativité %in% c("*", "**", "***")
)

tab_glmm_resultats <- df_glmm_resultats %>%
  flextable::flextable() %>%
  flextable::autofit() %>%
  flextable::colformat_int(j = c(1, 3), big.mark = " ") %>%
  flextable::theme_vanilla() %>%
  flextable::font(fontname = "calibri") %>%
  flextable::fontsize(size = 13) %>%
  flextable::bg(i = i_vert, bg = "darkolivegreen3") %>%   # vert clair
  flextable::bg(i = i_rouge, bg = "coral3") %>%   # rouge clair
  flextable::align(align = "center") %>%
  flextable::set_caption("Synthèse des tendances des Occurences des populations de poissons d'eau douce de BFC")

tab_glmm_resultats
```


```{r}
trf_data <- ope_effectif_glmm_abs %>% 
  filter( espece == "ABL" )
```

```{r}
mod_zi_1.1 <- glmmTMB(
  valeur ~ annee + offset(log(ope_surface_calculee)) + pro_libelle + (1 | sta_id) ,
  family = poisson(link = "log"),
  data = trf_data,
  ziformula = ~ 1
)
```


### Prédiction à partir des modèles ZIPGLMM

```{r}
# Definir une valeur fixe de surface : la moyenne 
ope_surface_calculee_mean <- mean(trf_data$ope_surface_calculee)

# Créer le nouveau dataframe avec une colonne par variable explicative

new_data <- expand.grid(
  annee = c(min(trf_data$annee), max(trf_data$annee)),
  pro_libelle = c(
    "Pêche complète à un ou plusieurs passages",
    "Pêche partielle par points (grand milieu)"
  )
) %>% mutate(ope_surface_calculee = ope_surface_calculee_mean)

new_data <- new_data %>%
  mutate(
    # Prédiction sur la variable réponse
    prediction = predict(
      mod_zi_1.1,
      newdata = new_data,
      type = "response",
      re.form = NA
    )
  )
# Remarque : les valeurs du facteur aléatoire peuvent être données
# ou non. Si ce n’est pas le cas, il est nécessaire d’ajouter l’argument re.form=NA à la fonction
# predict(). Les prédictions prennent alors en compte l’effet moyen de toutes les modalités du facteur aléatoire du modèle.

# Calcul du taux de changement par espèce

rate_change <- new_data %>%
  group_by(pro_libelle) %>%
  arrange(annee) %>%
  summarise(
    p_first = first(prediction),
    p_last = last(prediction),
    rate_change = (p_last - p_first) / p_first * 100
  )
```

```{r}
library(marginaleffects)
predictions(
  mod_zi_1.1, 
  newdata = new_data, 
  re.form = NA
  )
```

```{r}
library(glmmTMB)
library(dplyr)

# Fonction qui calcule votre rate_change à partir d'un modèle ajusté
calc_rate_change <- function(model) {
  surface_ref <- mean(trf_data$ope_surface_calculee)
  
  nd <- expand.grid(
    annee = c(min(trf_data$annee), max(trf_data$annee)),
    pro_libelle = c(
      "Pêche complète à un ou plusieurs passages",
      "Pêche partielle par points (grand milieu)"
    )
  ) %>% mutate(ope_surface_calculee = surface_ref)
  
  nd$prediction <- predict(model, newdata = nd, type = "response", re.form = NA)
  
  out <- nd %>%
    group_by(pro_libelle) %>%
    arrange(annee) %>%
    summarise(
      rate_change = (last(prediction) - first(prediction)) / first(prediction) * 100,
      .groups = "drop"
    )
  
  # bootMer exige un vecteur nommé en sortie
  setNames(out$rate_change, out$pro_libelle)
}

# Bootstrap paramétrique (500-1000 réplicats recommandé)
set.seed(123)
boot_res <- lme4::bootMer(
  mod_zi_1.1,
  FUN = calc_rate_change,
  nsim = 500,
  use.u = FALSE,      # FALSE = simulation marginale (nouveaux effets aléatoires tirés)
  type = "parametric"
)

# Intervalles de confiance percentiles à 95%
library(boot)
ci_complete <- boot.ci(boot_res, type = "perc", index = 1)
ci_partielle <- boot.ci(boot_res, type = "perc", index = 2)

ci_complete
ci_partielle
```

### Prediction pour données binaire

```{r}
trf_data <- ope_occurence_glmm %>% 
  filter( espece == "ABL" )
```

```{r}
mod_zi_1.1 <- glmer(
  valeur ~ annee + pro_libelle + (1 | sta_id) ,
  family =  binomial(link = "cauchit"),
  data = trf_data
)
```

### Prédiction à partir des modèles ZIPGLMM

```{r}
# Créer le nouveau dataframe avec une colonne par variable explicative

new_data <- expand.grid(
  annee = c(min(trf_data$annee), max(trf_data$annee)),
  pro_libelle = c(
    "Pêche complète à un ou plusieurs passages",
    "Pêche partielle par points (grand milieu)"
  )
)
    # Prédiction sur la variable réponse
prediction <-  predict(mod_zi_1.1,
                     newdata = new_data,
                     type = "response",
                     re.form = NA)

# Remarque : les valeurs du facteur aléatoire peuvent être données
# ou non. Si ce n’est pas le cas, il est nécessaire d’ajouter l’argument re.form=NA à la fonction
# predict(). Les prédictions prennent alors en compte l’effet moyen de toutes les modalités du facteur aléatoire du modèle.

# Calcul du taux de changement par espèce

rate_change <- new_data %>%
  group_by(pro_libelle) %>%
  arrange(annee) %>%
  summarise(
    p_first = first(prediction),
    p_last = last(prediction),
    rate_change = (p_last - p_first) / p_first * 100
  )
```

```{r}
nb_tan <- ope_effectif_glmm_abs %>% 
  filter(espece == "TAN")
```


# Sauvergarde

```{r Sauvegarde}
save(
  df_zip_glmm_resultats,
  # df_glmm_resultats,
  file = "../processed_data/resultats_modele.rda"
)
```

# Citation des packages utilisé dans le projet 

```{r}
library(utils)
citation(package = "stats")
```


library(mgcv) # modele GAMMs
library(gstat)#semi_variogramme
library(DHARMa) # Ajusting of the model 


