---
title: "LRR des poissons d'eau douce de BFC"
subtitle: "48_analyses_mixtes"
author: "PabloVigneron"
date: "`r format(Sys.time(), '%Y-%m-%d')`"
output: 
  bookdown::html_document2:
   fig_caption: yes
   tab_caption: yes
   number_sections: yes
   global_numbering: yes
   toc: yes
   toc_float:
         toc_collapsed: yes
         toc_depth: 2
   code_folding: hide
   css: "style.css"
#bibliography: .bib
#link-citations: true
#cls: apa.cls
#editor_options: 
#  markdown: 
#    wrap: sentence
---

```{r setup, include=FALSE}
knitr::opts_chunk$set(echo = TRUE,
                      message = FALSE,
                      warning = FALSE)
```

Script : 48_analyses_mixtes

  Ce script a pour objectif d'évaluer l'impact des différents réseaux sur les tendances des indicateurs régionaux. Il a également l'objectif de regarder l'impact des changements de protocoles sur les stations au cours des années d'études grâce aux zero inflated poisson GLMM. 


# Installation 

## Chargement des packages, fonctions et des données 

```{r Chargement des packages}
library(lme4)
library(aspe)
library(tidyverse)
library(aspe)
library(sjstats)
library(gt)
library(glmmTMB)
library(RVAideMemoire)
# library(lmerTest)  # remplace lme4 automatiquement
library(ggh4x)
library(mgcv) # modele GAMMs
library(gratia)
library(patchwork)
library(lme4)
library(car) # fonction Anova()
library(gstat)#semi_variogramme
library(DHARMa) # Ajusting of the model 
library(ggplotify)
library(ggpubr)

```

```{r Chargement des données}
load(file = "../processed_data/selection_especes.rda")
load(file = "../processed_data/selection_pop_ope.rda")
load(file = "../processed_data/donnees_densite_eff_abs.rda")
load(file = "../processed_data/assemblage_tab_par_ope.rda")
load(file = "../processed_data/resultats_modele.rda")
```

```{r Chargement des fonctions}
source(file = "../R/zip_glmm_calcul_modele.R")
source(file = "../R/zip_glmm_application_modele.R")
source(file = "../R/gamm_calcul_modele.R")
source(file = "../R/gamm_application_modele.R")
source(file = "../R/adequate_data_for_model.R")
```

```{r Chargement des tables de données}
rdata_tables <- misc_nom_dernier_fichier(
  repertoire = "../../../../Liste_rouge_BFC/raw_data",
  pattern = "^tables")
load(rdata_tables) # Chargement des données 
```

# Preparation du df 

```{r}
# preparer la table pour jointure
ope_selection <- ope_selection %>%
  dplyr::select(ope_id, pop_id, sta_id) %>% 
  mutate(pop_id = as.factor(pop_id))

# prepéarer la table pour jointure 
esp_ope_selection_join <- esp_ope_selection %>% 
  select(ope_id, ope_surface_calculee) %>% 
  distinct(ope_id, .keep_all = TRUE)

ope_effectif_glmm_abs <- ope_indicateur %>%
  filter(indicateur == "effectif_total") %>% 
  mef_ajouter_type_protocole() %>% 
  left_join( y= ope_selection, by = c("ope_id", "pop_id", "annee")) %>% 
  inner_join(esp_ope_selection_join, by = "ope_id") %>% 
  mutate(
    valeur = as.numeric(valeur) ,
    annee = as.numeric(annee),
    ope_surface_calculee = as.numeric(ope_surface_calculee),
    pro_libelle = as.factor(pro_libelle),
    pop_id = as.factor(pop_id),
    sta_id = as.factor(sta_id),
    stade = as.factor(stade)
  ) %>% 
  rename(espece = esp_code_alternatif) %>% 
  filter(stade == "ind")
```




# test de prédiction 
```{r}
# tableau <- truite_data %>% 
#   select(
#     annee, 
#     ope_surface_calculee,
#     pro_libelle, 
#     annee, 
#     sta_id
#   )
```

```{r prediction des modeles}
 # predict(mod_zi_1.1,newdata=tableau,type="response", re.form =NA)
```

```{r}

# x <- RVAideMemoire::seq2(truite_data$annee)
# 
# plot(truite_data$valeur ~ truite_data$annee)
# 
# lines(x,
#       predict(
#         mod_zi_1.1,
#         newdata = list(
#           annee = x,
#           offse = 1, 
#           sta_id = 163,
#           pro_libelle = c("Pêche complète à un ou plusieurs passages", length(x))
#         ),
#         type = "response"
#       ),
#       re.form = NA)


```


# Test GAMM negative binomial



```{r}
mod_gamm <- gam(
  valeur ~ s(annee) + offset(log(ope_surface_calculee)) + pro_libelle  + s(sta_id, bs = "re"),
  data = truite_data,
  family = nb(link = "log"),
  method = "REML"
)
# NB GAM 
mod_gamm_5 <- gam(
  valeur ~ s(annee, k = 15) + offset(log(ope_surface_calculee)) + pro_libelle + s(x, y) + s(sta_id, bs = "re"),
  data = truite_data,
  family = nb(link = "log"),
  method = "REML"
)
mod_gamm_6 <- gam(
  valeur ~ s(annee) + offset(log(ope_surface_calculee)) + pro_libelle + s(x, y) + s(sta_id, bs = "re"),
  data = truite_data,
  family = poisson(link = "log"),
  method = "REML"
)
# mod_gamm_7 <- gam(
#   valeur ~ s(annee) + offset(log(ope_surface_calculee)) + pro_libelle + s(x, y) + s(sta_id, bs = "re"),
#   data = truite_data,
#   family = poisson(link = "identity"),
#   method = "REML"
# )
mod_gamm_8 <- gam(
  valeur ~ s(annee) + offset(log(ope_surface_calculee)) + pro_libelle + s(x, y) + s(sta_id, bs = "re"),
  data = truite_data,
  family = quasipoisson(link = "log"),
  method = "REML"
)
```

```{r}
appraise(mod_gamm)
appraise(mod_gamm_5)
appraise(mod_gamm_6)
# appraise(mod_gamm_7)
appraise(mod_gamm_8)

```
```{r}
draw(mod_gamm, residuals = T, scales = "free", shade = T, select = "s(annee)")

draw(mod_gamm_5, residuals = T, scales = "free", shade = T, select = "s(annee)")
draw(mod_gamm_6, residuals = T, scales = "fixed", shade = T,  select = "s(annee)")
# draw(mod_gamm_7, residuals = T, scales = "fixed", shade = T, select = "s(annee)")
draw(mod_gamm_8, residuals = T, scales = "fixed", shade = T, select = "s(annee)")

```

```{r}
draw(gratia::derivatives(mod_gamm, select = "s(annee)", interval = "confidence")) +
  geom_hline(
    yintercept = 0,
    color = "firebrick",
    linetype = "dashed",
    linewidth = 0.5
  ) 
draw(gratia::derivatives(mod_gamm_5, select = "s(annee)", interval = "confidence")) +
  geom_hline(
    yintercept = 0,
    color = "firebrick",
    linetype = "dashed",
    linewidth = 0.5
  ) 


```

```{r}
# nd <- data.frame(annee = c(min(truite_data$annee), 
#                             max(truite_data$annee)),
#                   ope_surface_calculee = 1,  # neutralise l'offset
#                   pro_libelle = "Pêche complète à un ou plusieurs passages")
# 
# pred <- predict(mod_gamm_5_sa, newdata = nd, type = "lpmatrix")
# diff <- pred[2, ] - pred[1, ]
# est  <- diff %*% coef(mod_gamm_5_sa)
# se   <- sqrt(t(diff) %*% vcov(mod_gamm_5_sa) %*% diff)
# c(estimate = est, lower = est - 1.96*se, upper = est + 1.96*se)
```

```{r}
# install.packages("marginaleffects")
library(marginaleffects)
```

```{r}
marginaleffects::plot_predictions(mod_gamm_5_sa, by  = 'annee', 
                 type = 'response', points = 0.5,
                 rug = FALSE, gray = T) +
  labs(y = "Expected response",
       title = "Average smooth effect of concentration",
       subtitle = "Aggregated across treatments and types")
```


## Test gamm function
```{r}
liste_periodes_etude <- list(c(2007, 2025)) # Liste des périodes (chaque période est un vecteur avec l'année de début et l'année de fin) 
```

# Application du modèle GLMM avec les effectifs


```{r}
source(file = "../R/gamm_poptrend.R")
source(file = "../R/gamm_poptrend_application.R")

data_esp <- ope_effectif_glmm_abs %>% 
  filter(espece == c("TRF"))


gamm_poptrend_application(data = ope_effectif_glmm_abs, liste_periodes = liste_periodes_etude)

```


## Modèles Linéaires Généralisé Mixtes (ZIGLMM) de zéro enflées
```{r}
data_esp <- ope_effectif_glmm_abs %>% 
  filter(espece == "TRF")

mod_zi_1.2 <- glmmTMB(
  valeur ~ annee + offset(log(ope_surface_calculee)) + pro_libelle + (1 | sta_id) ,
  family = truncated_poisson(link = "log"),
  data = data_esp,
  ziformula = ~ 1
)

source(file = "../R/gamm_poptrend.R")

 gamm_poptrend(data = data_esp, mon_espec = "TRF")
  
trend <- poptrend::ptrend(
  valeur ~ trend(annee, tempRE = F, type = "smooth") + offset(log(ope_surface_calculee)) + pro_libelle + s(x, y) + s(sta_id, bs = "re"),
  data = data_esp,
  family = nb(link = "log"),
  bootType = "hessian",
  gamModel = TRUE,
  engine = "gam"
)

appraise(trend$gam)+labs(caption = mon_espece)

plot(trend, main = "TRF")
```

```{r}
trend <- poptrend::ptrend(
  valeur ~ trend(annee, tempRE = F, type = "smooth") + offset(log(ope_surface_calculee)) + pro_libelle + s(x, y) + s(sta_id, bs = "re"),
  data = data_esp,
  family = nb(link = "log"),
  bootType = "hessian",
  gamModel = TRUE,
  engine = "gam"
)
library(mgcv)
library(ggplot2)

mod <- trend$gam  # le gam sous-jacent

# séquence d'années sur laquelle prédire
newdat <- data.frame(
  annee = seq(min(data_esp$annee), max(data_esp$annee), length.out = 200),
  ope_surface_calculee = 1,          # offset neutralisé (log(1) = 0)
  pro_libelle = levels(data_esp$pro_libelle)[1],  # niveau de référence
  x = mean(data_esp$x),
  y = mean(data_esp$y),
  sta_id = data_esp$sta_id[1]        # niveau arbitraire, exclu ensuite
)

pred <- predict(mod, newdata = newdat, type = "terms", se.fit = TRUE,
                 exclude = c("s(x,y)", "s(sta_id)"))  # adapte les noms de smooth

# récupérer uniquement le terme lié à l'année (le nom exact dépend du modèle,
# vérifie avec : colnames(pred$fit))
term_name <- grep("annee", colnames(pred$fit), value = TRUE)

df_plot <- data.frame(
  annee = newdat$annee,
  fit   = pred$fit[, term_name],
  se    = pred$se.fit[, term_name]
)

df_plot$lower <- exp(df_plot$fit - 1.96 * df_plot$se)
df_plot$upper <- exp(df_plot$fit + 1.96 * df_plot$se)
df_plot$index <- exp(df_plot$fit)

ggplot(df_plot, aes(x = annee, y = index)) +
  geom_ribbon(aes(ymin = lower, ymax = upper), alpha = 0.2, fill = "darkorange") +
  geom_line(color = "darkorange", linewidth = 1) +
  labs(x = "Année", y = "Indice relatif", title = "Tendance estimée (GAM)") +
  theme_minimal()

str(trend, max.level = 1)
names(trend)
class(trend)

head(trend$trendFrame)
str(trend$trendFrame)
colnames(trend$trendFrame)

library(ggplot2)
library(dplyr)

# 1. Isoler les points de la grille de prédiction (courbe lisse)
grid_idx <- which(trend$trendFrame$isGridP)

df_grid <- trend$trendFrame[grid_idx, c("annee", "trend")] %>%
  arrange(annee)

# 2. Intervalle de confiance à partir des réplicats bootstrap alignés
boot_grid <- trend$bootTrend[grid_idx, ]

ci <- t(apply(boot_grid, 1, quantile, probs = c(0.025, 0.975), na.rm = TRUE))
df_grid$lower <- ci[, 1]
df_grid$upper <- ci[, 2]

# 3. Graphique ggplot2
ggplot(df_grid, aes(x = annee, y = trend)) +
  geom_ribbon(aes(ymin = lower, ymax = upper), alpha = 0.2, fill = "steelblue") +
  geom_line(color = "steelblue", linewidth = 1) +
  labs(
    x = "Année",
    y = "Indice de tendance",
    title = "Tendance de population estimée"
  ) +
  theme_minimal()

plot(trend)

library(ggplot2)
library(dplyr)

# 1. Isoler les points de la grille de prédiction (courbe lisse)
grid_idx <- which(trend$trendFrame$isGridP)

df_grid <- trend$trendFrame[grid_idx, c("annee", "trend")] %>%
  arrange(annee)

# 2. IC à partir des réplicats bootstrap alignés
boot_grid <- trend$bootTrend[grid_idx, ]
ci <- t(apply(boot_grid, 1, quantile, probs = c(0.025, 0.975), na.rm = TRUE))
df_grid$lower <- ci[, 1]
df_grid$upper <- ci[, 2]

# 3. Catégoriser la significativité par rapport à la référence (indice = 1)
df_grid <- df_grid %>%
  mutate(
    signif = case_when(
      lower > 1 ~ "Augmentation significative",
      upper < 1 ~ "Diminution significative",
      TRUE      ~ "Non significatif"
    )
  )

# 4. Pour colorer un TRAIT CONTINU par segments (et non des points isolés),
#    on découpe la courbe en segments consécutifs entre chaque paire de points
df_seg <- df_grid %>%
  mutate(
    xend = lead(annee),
    yend = lead(trend),
    signif_seg = signif  # on garde la catégorie du point de départ du segment
  ) %>%
  filter(!is.na(xend))

# 5. Graphique
ggplot() +
  geom_ribbon(data = df_grid, aes(x = annee, ymin = lower, ymax = upper),
              alpha = 0.15, fill = "grey50") +
  geom_segment(data = df_seg,
               aes(x = annee, y = trend, xend = xend, yend = yend, color = signif_seg),
               linewidth = 1.2) +
  geom_hline(yintercept = 1, linetype = "dashed", color = "grey40") +
  scale_color_manual(
    name = "Tendance",
    values = c(
      "Augmentation significative" = "forestgreen",
      "Diminution significative"   = "darkorange",
      "Non significatif"           = "grey30"
    )
  ) +
  labs(
    x = "Année",
    y = "Indice de tendance",
    title = "Tendance de population estimée"
  ) +
  theme_minimal() +
  theme(legend.position = "bottom")

range(df_grid$trend)
summary(trend$trendFrame$trend[trend$trendFrame$isGridP])
library(ggplot2)
library(dplyr)

# 1. Isoler les points de la grille de prédiction (courbe lisse)
grid_idx <- which(trend$trendFrame$isGridP)

df_grid <- trend$trendFrame[grid_idx, c("annee", "trend")] %>%
  arrange(annee)

# 2. IC à partir des réplicats bootstrap alignés
boot_grid <- trend$bootTrend[grid_idx, ]
ci <- t(apply(boot_grid, 1, quantile, probs = c(0.025, 0.975), na.rm = TRUE))
df_grid$lower <- ci[, 1]
df_grid$upper <- ci[, 2]

# 3. Catégoriser la significativité par rapport à la référence (indice = 1)
df_grid <- df_grid %>%
  mutate(
    signif = case_when(
      lower > 1 ~ "Augmentation significative",
      upper < 1 ~ "Diminution significative",
      TRUE      ~ "Non significatif"
    )
  )

# 4. Découper la courbe en segments consécutifs pour pouvoir la colorer par tronçons
df_seg <- df_grid %>%
  mutate(
    xend = lead(annee),
    yend = lead(trend),
    signif_seg = signif
  ) %>%
  filter(!is.na(xend))

# 5. Graphique final
ggplot() +
  geom_ribbon(data = df_grid, aes(x = annee, ymin = lower, ymax = upper),
              alpha = 0.15, fill = "grey50") +
  geom_segment(data = df_seg,
               aes(x = annee, y = trend, xend = xend, yend = yend, color = signif_seg),
               linewidth = 1.2) +
  geom_hline(yintercept = 1, linetype = "dashed", color = "grey40") +
  scale_color_manual(
    name = "Tendance",
    values = c(
      "Augmentation significative" = "forestgreen",
      "Diminution significative"   = "darkorange",
      "Non significatif"           = "grey30"
    )
  ) +
  labs(
    x = "Année",
    y = "Indice de tendance",
    title = "Tendance de population estimée"
  ) +
  theme_minimal() +
  theme(legend.position = "bottom")
```





```{r}
source(file = "../R/zip_glmm_calcul_modele.R")
source(file = "../R/zip_glmm_application_modele.R")
```

```{r}
liste_periodes_etude <- list(c(2007, 2025)) # Liste des périodes (chaque période est un vecteur avec l'année de début et l'année de fin) 
```

### Application du modèle GLMM avec les effectifs

```{r}
trf_data <- ope_effectif_glmm_abs %>% 
  filter( espece == "TRF" & departements == c("25", "39"))
```

```{r}
# zip_glmm_resultats <- zip_glmm_application_modele(data = trf_data,
                                          # liste_periodes = liste_periodes_etude)
```

```{r Mise en forme sortie fonction ZIP_GLMM}
zip_glmm_resultats_annee <- zip_glmm_resultats %>% 
  filter(row_name == "annee") %>% 
  separate_wider_delim(periode, delim = "-", 
                        names = c("annee_debut", "annee_fin"), 
                        cols_remove = FALSE) %>%  # garde la colonne periode originale
  mutate(
    annee_debut = as.numeric(annee_debut),
    annee_fin   = as.numeric(annee_fin),
    nb_annees   = annee_fin - annee_debut
  ) %>% 
  select(periode, esp_code_alternatif, p_value, Estimate, sig, family, nb_annees) %>% 
  mutate(
    trend = case_when(
      Estimate > 0 ~ "\U2197",
      Estimate < 0 ~ "\U2198",
      TRUE ~ "."
    ),    # Ajouter le calcul de taux de changement dans la population
    rate_change = (exp(Estimate * nb_annees) - 1) * 100
)
```


```{r Exécution fonction ZIP_GLMM}
# zip_glmm_resultats <- zip_glmm_application_modele(data = ope_effectif_glmm_abs,
                                          # liste_periodes = liste_periodes_etude)
```


```{r Mise en forme sortie fonction ZIP_GLMM}
zip_glmm_resultats_annee <- zip_glmm_resultats %>% 
  filter(row_name == "annee") %>% 
  separate_wider_delim(periode, delim = "-", 
                        names = c("annee_debut", "annee_fin"), 
                        cols_remove = FALSE) %>%  # garde la colonne periode originale
  mutate(
    annee_debut = as.numeric(annee_debut),
    annee_fin   = as.numeric(annee_fin),
    nb_annees   = annee_fin - annee_debut
  ) %>% 
  select(periode, esp_code_alternatif, p_value, Estimate, sig, family, nb_annees) %>% 
  mutate(
    trend = case_when(
      Estimate > 0 ~ "\U2197",
      Estimate < 0 ~ "\U2198",
      TRUE ~ "."
    ),    # Ajouter le calcul de taux de changement dans la population
    rate_change = (exp(Estimate * nb_annees) - 1) * 100
)
```


```{r Sélection des données résultats ZIP_GLMM}
# Filtrer les données selon les critères spécifiés
zip_glmm_resultats_format <- zip_glmm_resultats_annee %>%
  filter((esp_code_alternatif == "ANG" & periode == "2007-2025") |
    (esp_code_alternatif %in% c(c("ABL","BAF","BLN","BRB", "BRE","BRO","CCO","CHA","CHE", "EPI", "EPT", "GAR", "GOU","HOT","LOF",   "LOR", "LOT","LPM" ,"LPP", "OBR", "PER", "ROT", "SAT", "SPI", "TAN", "TOX", "TRF","VAI","VAN","VAR")) & periode == "2007-2025"))

```

Construction d'un tableau récapitulatif des résultats du modèle GLMM :

```{r}
df_zip_glmm_resultats <- zip_glmm_resultats_format %>%
  select(esp_code_alternatif, periode, trend, sig, rate_change, family) %>%
  mutate(
    # Estimate = round(Estimate, digits = 2), 
    rate_change = round(rate_change, 2)) %>%
  rename(
    "Code Espèce" = esp_code_alternatif,
    "Periode" = periode,
    "Tendance" = trend,
    # "Coefficient" = Estimate,
    "Significativité" = sig,
    "Taux de changement" = rate_change,
    "Famille de distribution" = family
  ) %>%
  arrange(`Code Espèce`) # Ordonner par espèce, indicateur et stade

# Lignes positives et significatives
i_vert  <- which(
  df_zip_glmm_resultats$Tendance == "\U2197" &
    df_zip_glmm_resultats$Significativité %in% c("*", "**", "***")
)
# Lignes négatives et significatives
i_rouge <- which(
  df_zip_glmm_resultats$Tendance == "\U2198" &
    df_zip_glmm_resultats$Significativité %in% c("*", "**", "***")
)

tab_zip_glmm_resultats <- df_zip_glmm_resultats %>%
  flextable::flextable() %>%
  flextable::autofit() %>%
  flextable::colformat_int(j = c(1, 3), big.mark = " ") %>%
  flextable::theme_vanilla() %>%
  flextable::font(fontname = "calibri") %>%
  flextable::fontsize(size = 13) %>%
  flextable::bg(i = i_vert, bg = "darkolivegreen3") %>%   # vert clair
  flextable::bg(i = i_rouge, bg = "coral3") %>%   # rouge clair
  flextable::align(align = "center") %>%
  flextable::set_caption("Synthèse des tendances des effectifs des populations de poissons d'eau douce de BFC")

tab_zip_glmm_resultats
```


# Occurence en fonction des annees
```{r}
# preparer la table pour jointure
ope_selection <- ope_selection %>%
  dplyr::select(ope_id, pop_id, sta_id) %>% 
  mutate(pop_id = as.factor(pop_id))

# prepéarer la table pour jointure
esp_ope_selection_join <- esp_ope_selection %>%
  select(ope_id, ope_surface_calculee) %>%
  distinct(ope_id, .keep_all = TRUE)


ope_occurence_glmm <- ope_indicateur %>%
  filter(indicateur == "occurence") %>%
  mef_ajouter_type_protocole() %>%
  left_join(y = ope_selection, by = c("ope_id", "pop_id", "annee")) %>%
  inner_join(esp_ope_selection_join, by = "ope_id") %>%
  mutate(
    valeur = as.numeric(valeur) ,
    annee = as.numeric(annee),
    ope_surface_calculee = as.numeric(ope_surface_calculee),
    pro_libelle = as.factor(pro_libelle),
    pop_id = as.factor(pop_id),
    sta_id = as.factor(sta_id),
    stade = as.factor(stade)
  ) %>%
  rename(espece = esp_code_alternatif) %>%
  filter(stade == "ind")
```

```{r}
source(file = "../R/glmm_calcul_modele.R")
source(file = "../R/glmm_application_modele.R")
```

```{r}
liste_periodes_etude <- list(c(2007, 2025)) # Liste des périodes (chaque période est un vecteur avec l'année de début et l'année de fin) 
```

### Application du modèle GLMM avec les effectifs

```{r Exécution fonction GLMM}
# glmm_resultats <- glmm_application_modele(data = ope_occurence_glmm,
                                          # liste_periodes = liste_periodes_etude)
```


```{r Mise en forme sortie fonction GLMM}
glmm_resultats_annee <- glmm_resultats %>% 
  filter(row_name == "annee") %>% 
  separate_wider_delim(periode, delim = "-", 
                        names = c("annee_debut", "annee_fin"), 
                        cols_remove = FALSE) %>%  # garde la colonne periode originale
  mutate(
    annee_debut = as.numeric(annee_debut),
    annee_fin   = as.numeric(annee_fin),
    nb_annees   = annee_fin - annee_debut
  ) %>% 
  select(periode, esp_code_alternatif, p_value, Estimate, sig, family, nb_annees) %>% 
  mutate(
    trend = case_when(
      Estimate > 0 ~ "\U2197",
      Estimate < 0 ~ "\U2198",
      TRUE ~ "."
    )
    # ,    # Ajouter le calcul de taux de changement dans la population
    # rate_change = (exp(Estimate * nb_annees) - 1) * 100
)

```


```{r Sélection des données résultats GLMM}
# Filtrer les données selon les critères spécifiés
glmm_resultats_format <- glmm_resultats_annee %>%
  filter((esp_code_alternatif == "ANG" & periode == "2007-2025") |
    (esp_code_alternatif %in% c(c("ABL","BAF","BLN","BRB", "BRE","BRO","CCO","CHA","CHE", "EPI", "EPT", "GAR", "GOU","HOT","LOF",   "LOR", "LOT","LPM" ,"LPP", "OBR", "PER", "ROT", "SAT", "SPI", "TAN", "TOX", "TRF","VAI","VAN","VAR")) & periode == "2007-2025"))

```

Construction d'un tableau récapitulatif des résultats du modèle GLMM :

```{r}
df_glmm_resultats <- glmm_resultats_format %>%
  select(esp_code_alternatif, periode, trend, sig,
         # rate_change,
         family, 
         Estimate) %>%
  mutate(
    # rate_change = round(rate_change, 2)
    Estimate = round(Estimate, digits = 2),
    ) %>%
  rename(
    "Code Espèce" = esp_code_alternatif,
    "Periode" = periode,
    "Tendance" = trend,
    "Coefficient" = Estimate,
    "Significativité" = sig,
    # "Taux de changement" = rate_change,
    "Fonction de lien" = family
  ) %>%
  arrange(`Code Espèce`) # Ordonner par espèce, indicateur et stade

# Lignes positives et significatives
i_vert  <- which(
  df_glmm_resultats$Tendance == "\U2197" &
    df_glmm_resultats$Significativité %in% c("*", "**", "***")
)
# Lignes négatives et significatives
i_rouge <- which(
  df_glmm_resultats$Tendance == "\U2198" &
    df_glmm_resultats$Significativité %in% c("*", "**", "***")
)

tab_glmm_resultats <- df_glmm_resultats %>%
  flextable::flextable() %>%
  flextable::autofit() %>%
  flextable::colformat_int(j = c(1, 3), big.mark = " ") %>%
  flextable::theme_vanilla() %>%
  flextable::font(fontname = "calibri") %>%
  flextable::fontsize(size = 13) %>%
  flextable::bg(i = i_vert, bg = "darkolivegreen3") %>%   # vert clair
  flextable::bg(i = i_rouge, bg = "coral3") %>%   # rouge clair
  flextable::align(align = "center") %>%
  flextable::set_caption("Synthèse des tendances des Occurences des populations de poissons d'eau douce de BFC")

tab_glmm_resultats
```


```{r}
trf_data <- ope_effectif_glmm_abs %>% 
  filter( espece == "TRF" )
```

```{r}
mod_zi_1.1 <- glmmTMB(
  valeur ~ annee + offset(log(ope_surface_calculee)) + pro_libelle + (1 | sta_id) ,
  family = poisson(link = "log"),
  data = trf_data,
  ziformula = ~ 1
)
```

### Prédiction à partir des modèles ZIPGLMM

```{r}
# Definir une valeur fixe de surface : la moyenne 
ope_surface_calculee_mean <- mean(trf_data$ope_surface_calculee)

# Créer le nouveau dataframe avec une colonne par variable explicative

new_data <- expand.grid(
  annee = c(min(trf_data$annee), max(trf_data$annee)),
  pro_libelle = c(
    "Pêche complète à un ou plusieurs passages",
    "Pêche partielle par points (grand milieu)"
  )
) %>% mutate(ope_surface_calculee = ope_surface_calculee_mean)

new_data <- new_data %>%
  mutate(
    # Prédiction sur la variable réponse
    prediction = predict(
      mod_zi_1.1,
      newdata = new_data,
      type = "response",
      re.form = NA
    )
  )
# Remarque : les valeurs du facteur aléatoire peuvent être données
# ou non. Si ce n’est pas le cas, il est nécessaire d’ajouter l’argument re.form=NA à la fonction
# predict(). Les prédictions prennent alors en compte l’effet moyen de toutes les modalités du facteur aléatoire du modèle.

# Calcul du taux de changement par espèce

rate_change <- new_data %>%
  group_by(pro_libelle) %>%
  arrange(annee) %>%
  summarise(
    p_first = first(prediction),
    p_last = last(prediction),
    rate_change = (p_last - p_first) / p_first * 100
  )
```

```{r}
library(marginaleffects)
predictions(
  mod_zi_1.1, 
  newdata = new_data, 
  re.form = NA
  )
```

```{r}
library(glmmTMB)
library(dplyr)

# Fonction qui calcule votre rate_change à partir d'un modèle ajusté
calc_rate_change <- function(model) {
  surface_ref <- mean(trf_data$ope_surface_calculee)
  
  nd <- expand.grid(
    annee = c(min(trf_data$annee), max(trf_data$annee)),
    pro_libelle = c(
      "Pêche complète à un ou plusieurs passages",
      "Pêche partielle par points (grand milieu)"
    )
  ) %>% mutate(ope_surface_calculee = surface_ref)
  
  nd$prediction <- predict(model, newdata = nd, type = "response", re.form = NA)
  
  out <- nd %>%
    group_by(pro_libelle) %>%
    arrange(annee) %>%
    summarise(
      rate_change = (last(prediction) - first(prediction)) / first(prediction) * 100,
      .groups = "drop"
    )
  
  # bootMer exige un vecteur nommé en sortie
  setNames(out$rate_change, out$pro_libelle)
}

# Bootstrap paramétrique (500-1000 réplicats recommandé)
set.seed(123)
boot_res <- lme4::bootMer(
  mod_zi_1.1,
  FUN = calc_rate_change,
  nsim = 500,
  use.u = FALSE,      # FALSE = simulation marginale (nouveaux effets aléatoires tirés)
  type = "parametric"
)

# Intervalles de confiance percentiles à 95%
library(boot)
ci_complete <- boot.ci(boot_res, type = "perc", index = 1)
ci_partielle <- boot.ci(boot_res, type = "perc", index = 2)

ci_complete
ci_partielle
```

### Prediction pour données binaire

```{r}
trf_data <- ope_occurence_glmm %>% 
  filter( espece == "TRF" )
```

```{r}
mod_zi_1.1 <- glmer(
  valeur ~ annee + pro_libelle + (1 | sta_id) ,
  family =  binomial(link = "logit"),
  data = trf_data
)
```

### Prédiction à partir des modèles ZIPGLMM

```{r}
# Créer le nouveau dataframe avec une colonne par variable explicative

new_data <- expand.grid(
  annee = c(min(trf_data$annee), max(trf_data$annee)),
  pro_libelle = c(
    "Pêche complète à un ou plusieurs passages",
    "Pêche partielle par points (grand milieu)"
  )
) %>% 
  mutate(
    # Prédiction sur la variable réponse
    prediction = predict(
      mod_zi_1.1,
      newdata = new_data,
      type = "response",
      re.form = NA
    )
  )
# Remarque : les valeurs du facteur aléatoire peuvent être données
# ou non. Si ce n’est pas le cas, il est nécessaire d’ajouter l’argument re.form=NA à la fonction
# predict(). Les prédictions prennent alors en compte l’effet moyen de toutes les modalités du facteur aléatoire du modèle.

# Calcul du taux de changement par espèce

rate_change <- new_data %>%
  group_by(pro_libelle) %>%
  arrange(annee) %>%
  summarise(
    p_first = first(prediction),
    p_last = last(prediction),
    rate_change = (p_first - p_last) / p_first * 100
  )
```



# Sauvergarde

```{r Sauvegarde}
save(
  df_zip_glmm_resultats,
  df_glmm_resultats,
  file = "../processed_data/resultats_modele.rda"
)
```
